臺灣高等法院臺南分院刑事判決　　　　94年度上訴字第1181號
上　訴　人
即　被　告　辛○○
　　　　　　　　　　現羈押於臺灣臺南看守所
選任辯護人　蔡清河　律師
　　　　　　莊信泰　律師
上　訴　人
即　被　告　甲○○
上　訴　人
即　被　告　己○○
　　　　　　　　　　現於臺灣臺南看守所另案羈押中
上　訴　人
即　被　告　丑○○
上　一　人
選任辯護人　彭大勇　律師
　　　　　　林士龍　律師
上　訴　人
即　被　告　寅○○
上　訴　人
即　被　告　卯○○
上　訴　人
即　被　告　辰○○
　　　　　　　　　　　六號
上　訴　人
即　被　告　乙○○
上　一　人
選任辯護人　張文嘉　律師
上　訴　人
即　被　告　壬○○
　　　　　　　　　　　六號
選任辯護人　許永明　律師
上　訴　人
即　被　告　癸○○
選任辯護人　彭冀湘　律師
上　訴　人
即　被　告　戊○○
選任辯護人　謝依良　律師
上　訴　人
即　被　告　庚○○
　　　　　　　　　　臺灣東成技能訓練所執行中
　　　　　　　　　　現寄押於臺灣臺南監獄臺南分監
上列上訴人因傷害致死等案件，不服臺灣臺南地方法院94年度重
訴字第2號中華民國94年9月27日第一審判決（起訴案號：臺灣臺
南地方法院檢察署九十三年度偵字第九八一一號、第九七八二號
、第一二九一七號、九十四年度偵字第九四六號、第九四八號、
第一二五四號，及移送併辦：九十三年度偵字第一一二五六號）
，提起上訴，本院判決如下：
    主  文
原判決關於辛○○、甲○○、己○○、丑○○、寅○○、卯○○
、辰○○、乙○○、壬○○、癸○○、戊○○、庚○○部分均撤
銷。
【辛○○】共同傷害人之身體，因而致人於死，處有期徒刑拾貳
年，褫奪公權伍年；又共同以其他非法方法，剝奪人之行動自由
，處有期徒刑壹年貳月，減為有期徒刑柒月；又共同以加害生命
、身體、財產之事，恐嚇他人致生危害於安全，處有期徒刑陸月
，減為有期徒刑參月；又共同私行拘禁，處有期徒刑壹年貳月，
減為有期徒刑柒月；又共同以脅迫使人行無義務之事，處有期徒
刑捌月，減為有期徒刑肆月；又共同連續意圖營利聚眾賭博，處
有期徒刑貳年，減為有期徒刑壹年，扣案如附表貳、二編號一至
三、附表貳、三編號一、二、七、附表貳、五編號一至五、附表
貳、六編號五、六、附表貳、十編號二、附表貳、十三編號一至
八所示之物及附表貳、四編號五帳目清單明細表伍冊中肆─二及
肆─三之帳目清單明細表貳冊均沒收。應執行有期徒刑拾參年貳
月，褫奪公權伍年，扣案如附表貳、二編號一至三、附表貳、三
編號一、二、七、附表貳、五編號一至五、附表貳、六編號五、
六、附表貳、十編號二、附表貳、十三編號一至八所示之物及附
表貳、四編號五帳目清單明細表伍冊中肆─二及肆─三之帳目清
單明細表貳冊均沒收。
【甲○○】共同私行拘禁，處有期徒刑拾月，減為有期徒刑伍月
；又共同連續意圖營利聚眾賭博，處有期徒刑壹年陸月，減為有
期徒刑玖月，扣案如附表貳、二編號一至三、附表貳、三編號一
、二、七、附表貳、五編號一至五、附表貳、六編號五、六、附
表貳、十編號二、附表貳、十三編號一至八所示之物及附表貳、
四編號五帳目清單明細表伍冊中肆─二及肆─三之帳目清單明細
表貳冊均沒收。應執行有期徒刑壹年壹月，扣案如附表貳、二編
號一至三、附表貳、三編號一、二、七、附表貳、五編號一至五
、附表六貳、編號五、六、附表貳、十編號二、附表貳、十三編
號一至八所示之物及附表貳、四編號五帳目清單明細表伍冊中肆
─二及肆─三之帳目清單明細表貳冊均沒收。
【己○○】共同於檢察官偵查時，證人於案情有重要關係之事項
，供前具結，而為虛偽陳述，處有期徒刑貳年，減為有期徒刑壹
年；又共同以其他非法方法，剝奪人之行動自由，處有期徒刑拾
月，減為有期徒刑伍月；又共同以加害生命、身體、財產之事，
恐嚇他人致生危害於安全，處有期徒刑伍月，減為有期徒刑貳月
又拾伍日；又共同私行拘禁，處有期徒刑拾月，減為有期徒刑伍
月；又共同連續意圖營利聚眾賭博，處有期徒刑壹年，減為有期
徒刑陸月，扣案如附表貳、二編號一至三、附表貳、三編號一、
二、七、附表貳、五編號一至五、附表貳、六編號五、六、附表
貳、十編號二、附表貳、十三編號一至八所示之物及附表貳、四
編號五帳目清單明細表伍冊中肆─二及肆─三之帳目清單明細表
貳冊均沒收。應執行有期徒刑貳年參月，扣案如附表貳、二編號
一至三、附表貳、三編號一、二、七、附表貳、五編號一至五、
附表貳、六編號五、六、附表貳、十編號二、附表貳、十三編號
一至八所示之物及附表貳、四編號五帳目清單明細表伍冊中肆─
二及肆─三之帳目清單明細表貳冊均沒收。
【丑○○】共同以其他非法方法，剝奪人之行動自由，處有期徒
刑玖月，減為有期徒刑肆月又拾伍日，如易科罰金以銀元參佰元
即新台幣玖佰元折算壹日；又共同以加害生命、身體、財產之事
，恐嚇他人致生危害於安全，處有期徒刑肆月，減為有期徒刑貳
月，如易科罰金以銀元參佰元即新台幣玖佰元折算壹日；又共同
私行拘禁，處有期徒刑玖月，減為有期徒刑肆月又拾伍日，如易
科罰金以銀元參佰元即新台幣玖佰元折算壹日；又共同以脅迫使
人行無義務之事，處有期徒刑陸月，減為有期徒刑參月，如易科
罰金以銀元參佰元即新台幣玖佰元折算壹日；又共同連續意圖營
利聚眾賭博，處有期徒刑壹年，減為有期徒刑陸月，如易科罰金
以銀元參佰元即新台幣玖佰元折算壹日，扣案如附表貳、二編號
一至三、附表貳、三編號一、二、七、附表貳、五編號一至五、
附表貳、六編號五、六、附表貳、十編號二、附表貳、十三編號
一至八所示之物及附表貳、四編號五帳目清單明細表伍冊中肆─
二及肆─三之帳目清單明細表貳冊均沒收。應執行有期徒刑壹年
柒月，如易科罰金以銀元參佰元即新台幣玖佰元折算壹日，扣案
如附表貳、二編號一至三、附表貳、三編號一、二、七、附表貳
、五編號一至五、附表貳、六編號五、六、附表貳、十編號二、
附表貳、十三編號一至八所示之物及附表貳、四編號五帳目清單
明細表伍冊中肆─二及肆─三之帳目清單明細表貳冊均沒收。
【寅○○】共同以加害生命、身體、財產之事，恐嚇他人致生危
害於安全，處有期徒刑伍月，減為有期徒刑貳月又拾伍日，如易
科罰金以銀元參佰元即新台幣玖佰元折算壹日；又共同以脅迫使
人行無義務之事，處有期徒刑柒月，減為有期徒刑參月又拾伍日
，如易科罰金以銀元參佰元即新台幣玖佰元折算壹日；又共同連
續意圖營利聚眾賭博，處有期徒刑壹年，減為有期徒刑陸月，如
易科罰金以銀元參佰元即新台幣玖佰元折算壹日，扣案如附表貳
、二編號一至三、附表貳、三編號一、二、七、附表貳、五編號
一至五、附表貳、六編號五、六、附表貳、十編號二、附表貳、
十三編號一至八所示之物及附表貳、四編號五帳目清單明細表伍
冊中肆─二及肆─三之帳目清單明細表貳冊均沒收。應執行有期
徒刑拾壹月，如易科罰金以銀元參佰元即新台幣玖佰元折算壹日
，扣案如附表貳、二編號一至三、附表貳、三編號一、二、七、
附表貳、五編號一至五、附表貳、六編號五、六、附表貳、十編
號二、附表貳、十三編號一至八所示之物及附表貳、四編號五帳
目清單明細表伍冊中肆─二及肆─三之帳目清單明細表貳冊均沒
收。
【卯○○】共同連續意圖營利聚眾賭博，處有期徒刑壹年，減為
有期徒刑陸月，如易科罰金以銀元參佰元即新台幣玖佰元折算壹
日，扣案如附表貳、二編號一至三、附表貳、三編號一、二、七
、附表貳、五編號一至五、附表貳、六編號五、六、附表貳、十
編號二、附表貳、十三編號一至八所示之物及附表貳、四編號五
所示肆─二及肆─三之帳目清單明細表貳冊均沒收。
【辰○○】共同以加害生命、身體、財產之事，恐嚇他人致生危
害於安全，處有期徒刑陸月，減為有期徒刑參月；又共同連續意
圖營利聚眾賭博，處有期徒刑壹年陸月，減為有期徒刑玖月，扣
案如附表貳、二編號一至三、附表貳、三編號一、二、七、附表
貳、五編號一至五、附表貳、六編號五、六、附表貳、十編號二
、附表貳、十三編號一至八之物及附表貳、四編號五帳目清單明
細表伍冊中肆─二及肆─三之帳目清單明細表貳冊均沒收。應執
行有期徒刑拾壹月，扣案如附表貳、二編號一至三、附表貳、三
編號一、二、七、附表貳、五編號一至五、附表貳、六編號五、
六、附表貳、十編號二、附表貳、十三編號一至八所示之物及附
表貳、四編號五帳目清單明細表伍冊中肆─二及肆─三之帳目清
單明細表貳冊均沒收。
【乙○○】共同傷害人之身體，因而致人於死，處有期徒刑捌年
。
【庚○○、戊○○】共同於檢察官偵查時，證人於案情有重要關
係之事項，供前具結，而為虛偽陳述，各處有期徒刑貳年，均減
為有期徒刑壹年。
【壬○○】共同以加害生命、身體、財產之事，恐嚇他人致生危
害於安全，處有期徒刑伍月，減為有期徒刑貳月又拾伍日；又共
同連續意圖營利聚眾賭博，處有期徒刑壹年貳月，減為有期徒刑
柒月，扣案如附表貳、二編號一至三、附表貳、三編號一、二、
七、附表貳、五編號一至五、附表貳、六編號五、六、附表貳、
十編號二、附表貳、十三編號一至八所示之物及附表貳、四編號
五帳目清單明細表伍冊中肆─二及肆─三之帳目清單明細表貳冊
均沒收。應執行有期徒刑玖月，扣案如附表貳、二編號一至三、
附表貳、三編號一、二、七、附表貳、五編號一至五、附表貳、
六編號五、六、附表貳、十編號二、附表貳、十三編號一至八所
示之物及附表貳、四編號五帳目清單明細表伍冊中肆─二及肆─
三之帳目清單明細表貳冊均沒收。
【癸○○】共同以其他非法方法，剝奪人之行動自由，處有期徒
刑拾月，減為有期徒刑伍月；又共同以加害生命、身體、財產之
事，恐嚇他人致生危害於安全，處有期徒刑伍月，減為有期徒刑
貳月又拾伍日；又共同私行拘禁，處有期徒刑拾月，減為有期徒
刑伍月；又共同以脅迫使人行無義務之事，處有期徒刑柒月，減
為有期徒刑參月又拾伍日；又共同連續意圖營利聚眾賭博，處有
期徒刑壹年陸月，減為有期徒刑玖月，扣案如附表貳、二編號一
至三、附表貳、三編號一、二、七、附表貳、五編號一至五、附
表貳、六編號五、六、附表貳、十編號二、附表貳、十三編號一
至八所示之物及附表貳、四編號五帳目清單明細表伍冊中肆─二
及肆─三之帳目清單明細表貳冊均沒收。應執行有期徒刑壹年拾
壹月，扣案如附表貳、二編號一至三、附表貳、三編號一、二、
七、附表貳、五編號一至五、附表貳、六編號五、六、附表貳、
十編號二、附表貳、十三編號一至八所示之物及附表貳、四編號
五帳目清單明細表伍冊中肆─二及肆─三之帳目清單明細表貳冊
均沒收。
    事  實
壹、前言：
一、被告人名與綽號對照：辛○○（黑狗）；甲○○（阿輪）；
    林胤南（大男）；丑○○（世銘）；寅○○（阿西）；卯○○（阿昭）；辰○○（美國仔）；乙○○（龜仔、阿賢）；
    壬○○（其生）；癸○○（川仔）；林俊行（雄仔、諧音松
    仔、祥仔、依喔雄）；丁○○（阿風、莫非）。
二、辛○○長期經營賭埸（詳事實欄肆），如有賭客積欠賭債不
    還，即糾集多人以不法方式討債或恐嚇之（詳事實欄）。
    。卯○○曾因違反懲治盜匪條例、槍砲彈藥刀械管制條例等
    罪，經本院判處有期徒刑八年四月確定，並於八十七年四月
    二十一日執行完畢（不構成累犯），係在辛○○經營之賭場
    擔任總務工作。寅○○曾於九十一年間因違反廢棄物清理法
    罪，經臺灣高雄地方法院（檢察官誤繕為臺灣臺南地方法院
    ）以九十一年度簡字第五六四號判決處有期徒刑一年二月，
    緩刑三年，於九十二年一月十五日確定。甲○○曾於八十二
    年間因違反肅清煙毒條例、麻醉藥品管理條例等案件，經本
    院及臺灣臺南地方法院分別判刑後，定其應執行之刑為有期
    徒刑四年二月確定在案，於八十六年三月二十六日執行完畢
    （不構成累犯）。癸○○曾因賭博案件，經臺灣臺南地方法
    院以八十六年度新簡字第二七七號判決處罰金五千元，如易
    服勞役，以三百元折算一日，並於八十六年九月十二日執行
    完畢（不構成累犯）。另壬○○曾因違反麻醉藥品管理條例
    案件，經臺灣臺南地方法院以八十四年度易字第二九五五號
    判決處有期徒刑二月，如易科罰金，以三百元折算一日，並
    於八十四年十月五日易科罰金，執行完畢（不構成累犯）。
三、辛○○及卯○○、寅○○、丑○○、辰○○、甲○○、癸○○、己○○、子○○（已判決確定）、壬○○等人，以經營
    賭場及催討債務維生。辛○○為賭場之老闆，而卯○○、寅
    ○○、丑○○、辰○○、甲○○、癸○○、己○○、子○○
    、壬○○則分別在賭場擔任總務及把風、討債圍事等工作。
    渠等所經營之賭場，若有積欠賭債不還者，即以妨害自由、
    強制或恐嚇危安等方式逼討賭債（詳事實欄參），致相關被
    害人遠離家園，逃往他鄉避難。
貳、傷害致死、偽證、湮滅證據罪之部份
一、緣辛○○因氣憤蘇啟彬積欠賭債新台幣（下同）六十萬元，
    經催討多次而未償還，乃於九十年五月十二日上午打電話找
    蘇啟彬之好友綽號「鼠仔」之吳明興，至辛○○所經營位在
    臺南市○○○路○段四二五號「真放肆ＰＵＢ」內，商談代
    為償還之事宜。惟吳明興見辛○○及其數十名小弟均不友善
    及氣氛相當不好，且亦不願平白無故償還他人所欠之債務，
    藉故婉拒替蘇啟彬償還而離去。辛○○遂於九十年五月十二
    日十四時至十五時間，以0000000000號行動電話
    打電話請蘇啟彬到其所經營「真放肆ＰＵＢ」店內，並指揮
    其手下乙○○、林俊行、地○○（被訴使犯人隱避罪部分另
    行審結）三人前往約定之臺南市哥巴妻夫旅館附近林森路、
    崇明路交岔口一處統一超商前載蘇啟彬前來商議償債事宜。
    到達店內後，辛○○即藉故以三字經責罵蘇啟彬無法依其所
    開出條件償還賭債，並指使手下地○○、林俊行、丁○○、
    乙○○等人，以棍、棒、椅子等物打斷蘇啟彬之手腳。彼等
    在客觀上應能預見以亂棍強力毆打蘇啟彬，可能毆打到蘇啟
    彬之頭、胸、四肢等處，對蘇啟彬將造成傷害，且出手輕重
    難以控制，蘇啟彬亦可能因此傷重致生死亡之結果。仍共同
    基於傷害之犯意聯絡與行為分擔，由地○○、林俊行、丁○○、乙○○使用事先擺在店內之木棍、鋁棒及椅子等物（嗣
    為警查扣鋁球棒、木棒乙枝、棉被乙件、被害人蘇啟彬受傷
    時穿著之長褲及內褲各乙件，其中除鋁球棒及木棒銷燬完竣
    外，其餘之物均已返還），強力毆打蘇啟彬之四肢及身體各
    處，用力之重致鋁棒頭部凹陷，握柄彎曲。不久，蘇啟彬禁
    不起其等毆打凌虐之痛，而苦苦哀求辛○○。辛○○即命其
    打電話找人借款求救，蘇啟彬陸續以其000000000
    0號行動電話撥給吳明興、劉福枝、曾順良、吳奇準（起訴
    書誤繕其綽號為春長）等人商借款項，惟均沒有著落。其間
    ，辛○○等人對外聯絡電話除0000000000號外，
    另持用辛○○之0000000000號行動電話。辛○○
    竟於蘇啟彬每找一次人借款無著時，即指揮手下繼續毆打。
    地○○、林俊行、丁○○、乙○○因不敢違抗辛○○之命令
    ，乃遵從辛○○之指揮，再共同承上傷害之犯意毆打之。延
    至下午四、五時，蘇啟彬因頭部受強力毆擊之鈍力傷，致重
    度腦水腫及顯著貧血，以及大腦海馬溝迴和小腦扁桃體有輕
    度腦疝，且四肢骨折，身體各處傷口流血，意識能力漸弱，
    顯示生命垂危。辛○○唯恐劉福枝、曾順良、吳明興等人，
    前來真放肆ＰＵＢ找蘇啟彬而發現上情。即一方面指派乙○○持0000000000號行動電話前往臺南市○區○○
    路劉福枝所經營之良力輪胎行找曾順良、劉福枝、吳明興等
    三人，謊稱已經將蘇啟彬送往臺南市富強醫院就診，以規避
    其尋找，自己則以0000000000號行動電話作為聯
    絡工具，同時於當日十七時許，將蘇啟彬載至離真放肆ＰＵ
    Ｂ不遠處之臺南市安平區○○○○街三九六巷十八號郭儒耀
    （另行審結）家中地下室內，乙○○隨後亦至該處，一行人
    並商討如何處置蘇啟彬。郭儒耀返家發現上情，恐怕禍延自
    身，又顧念與蘇啟彬之情誼，要求儘快送醫，惟在蘇啟彬被
    送至郭儒耀家中拖延約一小時後，辛○○仍怕被人發現其等
    所為，乃要林俊行指使郭儒耀駕駛其所有車號ＹＸ─六二八
    六號自小客車搭載丁○○，並用棉被將蘇啟彬包裹，抬進上
    開自小客車後座內後，將蘇啟彬載至雜草叢生人煙稀少之空
    地丟棄，以免被人發覺。郭儒耀及丁○○二人見蘇啟彬受傷
    嚴重，急需送醫救治，即將蘇啟彬載至雜草叢生人煙稀少之
    臺南市○○○街虎威訓練場附近（億載金城附近）空地放置
    後，至安平路三一二號之公共電話打電話叫救護車，告知億
    載金城附近有人受傷，但於臺南市警察局勤務指揮中心值班
    人員許文亮詢問姓名時，因緊張將電話掛斷而未完成報案程
    序。幸於當（十二）日十八時三十九分另有路人葉健昌發現
    蘇啟彬受傷呻吟，趕緊報案送至郭綜合醫院轉奇美醫院急救
    。惟蘇啟彬因受有如附表壹所示之傷害，造成重度腦水腫及
    腦疝形成、軀體及四肢鈍力輕度至中度廣泛之損傷，嗣於九
    十年五月十三日凌晨三時四十分許，仍傷重不治死亡（林俊
    行、地○○共同傷害致死部分，業經本院以九十一年度上訴
    字第一００五號判決地○○處有期徒刑六年，林俊行累犯處
    有期徒刑六年六月確定，嗣經臺灣臺南地方法院檢察署檢察
    官聲請再審，經本院以九十四年度聲再字第十五號裁定駁回
    。丁○○共同傷害致死部分亦經臺灣臺南地方法院以九十四
    年度重訴字第二號判處有期徒刑六年確定）。
二、案發後，辛○○商請庚○○、己○○、戊○○等三人進行勾
    串，庚○○、己○○、戊○○為脫免辛○○之刑責，竟在臺
    灣臺南地方法院檢察署九十年度偵字第五五五五號案件，於
    九十年十月十九日及十二月十五日檢察官偵查訊問時，以證
    人之身分就蘇啟彬被殺案，有關辛○○於案發時在場與否之
    與案情有重要關係事項，具結後為虛偽之陳述證稱：【辛○○於九十年五月十二日中午過後約下午一、二點，就和伊等
    離開真放肆ＰＵＢ，至戊○○家打牌等語。】以製造辛○○
    不在場之證明。
、妨害自由及強制罪部分
一、緣辛○○對於申○○即林玉庭於九十一年某日間，在酒酣之
    際，答應出借三百萬元予其使用，惟事後反悔一事，心生不
    滿，而親自帶領丑○○、癸○○、己○○等人，共同基於以
    脅迫使人行無義務之事及妨害自由之犯意聯絡，先數次至申
    ○○家中脅迫其父宇○○及母親林黃麗玉（起訴書誤繕為宙
    ○○○）說：若抓到申○○，要將其打死等語，欲以此方式
    ，使申○○之父母親履行上開借錢之無義務事宜，惟未得逞
    而未遂。繼於九十一年九月間某日晚上七時許，以其他非法
    方法，剝奪申○○之行動自由，致宇○○在不得已之情況下
    ，答應行無義務之事而借予辛○○八十萬元，申○○才得以
    於同日晚上十二時許被釋放回來。事後宇○○並依約交付
    發票人為煒昇實業有限公司、面額新台幣四十萬元、票載發
    票日為九十一年九月二十五日之支票及發票人為陳忠信、
    面額新台幣四十萬元、票載發票日為九十一年十月五日之支
    票共二紙予辛○○兌現。
二、緣申○○在辛○○經營之賭場積欠賭債，無力還款。辛○○
    遂與丑○○、辰○○、寅○○、癸○○、己○○、壬○○等
    人，共同基於恐嚇之犯意聯絡。自九十三年四月至五月間，
    多次前往其家中討債，以加害身體、生命、財產之事，接續
    恐嚇申○○之父親宇○○及母親林黃麗玉稱：要把其全家一
    個一個抓起來打死、若不還錢，要丟炸彈，把其全家炸死光
    光、債務要算二百分的利息、要讓伊事業做不下去等語，並
    對其家中噴油漆，寫上「欠錢全家死光光」等字，使其等心
    生畏懼而致生危害於安全，並迅速搬離家園。辛○○及寅○○、丑○○、辰○○等人繼而得知宇○○另與天○○合夥經
    營一間煒昇實業有限公司（下稱煒昇公司，起訴書誤繕為煒
    昇實業股份有限公司）後，再承上開犯意聯絡，自九十三年
    六月十一日起至九十三年十月一日止，共同多次至煒昇公司
    ，以加害財產之事，接續恐嚇天○○及該公司之員工，說：
    若不將宇○○下落說出，屆時煒昇公司發生事情，不要怪伊
    沒有事先提醒、要搬走公司內所生產的螺絲產品等語，使天
    ○○心生恐懼，致生危害於安全，而報警處理。
三、緣酉○○自九十三年一月間起至同年四、五月某日止，在辛○○經營之臺南市○○○路○段三八０巷六九號八樓賭場中
    積欠賭債約百萬元，無力償還。辛○○遂指揮丑○○、癸○○、己○○、甲○○等人，共同基於以脅迫使人行無義務之
    事及妨害自由之犯意聯絡。由丑○○、癸○○、己○○、甲○○四人於九十三年五月至六月間，數次前往其臺南縣歸仁
    鄉○○○街二三號家中，接續脅迫其母親張楊美蓮說：若不
    還錢，要讓酉○○好看、讓酉○○斷手斷腳等語，並拿水桶
    丟門，欲以此等脅迫手段，使酉○○之母親張楊美蓮替酉○○清償上開賭債之無義務事宜，惟未得逞而未遂。繼於九十
    二年五月八日，辛○○等人找到因無法償還債務，而逃離家
    園之酉○○，乃將之私行拘禁在臺南縣歸仁鄉○○村○○○
    街二八八號旁丑○○所有之一處鴿舍裡，且毆打成傷（傷害
    部分未據告訴）。致張楊美蓮在不得已情況下，答應替酉○○清償賭債而行無義務之事，酉○○才得以被釋放回來，事
    後張楊美蓮即將位於臺南縣歸仁鄉○○○街二三號房屋變賣
    後清償上開酉○○積欠之賭債。
四、戌○○係辛○○之表兄，於九十三年三月間在臺南縣仁德鄉
    往六甲鄉方向一處辛○○所經營之賭場賭博，一夜之間賭輸
    約三百十五萬元，因無力償還，乃商請友人黃清茂（起訴書
    誤繕為亥○○）陪同至臺南縣仁德鄉特力屋旁花蝴蝶卡拉０
    Ｋ內之賭場找辛○○處理說項。惟戌○○與黃清茂至上開賭
    場後，又再下場賭博，而積欠五十萬元之賭債。事後戌○○
    逃跑避不見面，辛○○心生不滿，認黃清茂亦有參與該筆五
    十萬元賭債之賭博，應與戌○○共同負責清償，遂自九十三
    年四月起至五月間止，與丑○○、寅○○、癸○○等人，共
    同基於以脅迫使人行無義務之事之犯意聯絡，接續數次至黃
    清茂配偶經營之理髮店脅迫其配偶稱：若不還五十萬元，要
    放火燒房屋等語，並在該理髮店及其住家鐵門潑灑油漆寫：
    「要你全家死光光」等字，致黃清茂之配偶心生畏怖，不得
    已交付現金三萬元及發票人楊慶和、面額分別為新台幣五萬
    元之支票二張、面額為十萬、十七萬元之支票各一張予被告
    辛○○，而行無義務之事。嗣辛○○於九十三年七月二十九
    日及同年八月二十五日分別提示兌現二張面額五萬元之支票
    。
肆、經營賭場部分
一、辛○○基於意圖營利之概括犯意聯絡，自九十二年十一月間
    起至九十三年九月十七日止，出資經營賭場，連續提供臺南
    市○○○路○段羅浮宮對面巷內鐵皮屋、中華東路三段三八
    ０巷六九號八樓處及臺南縣仁德鄉○○路五二０號之花蝴蝶
    卡拉ＯＫ內等處，為公眾得出入之賭博場所，聚眾賭博。並
    僱用與之有概括犯意聯絡之卯○○擔任總務、未○○（另行
    審結）任會計、寅○○（公訴人於原審當庭追加起訴）、丑
    ○○、辰○○、甲○○、癸○○、己○○、子○○、壬○○
    等八人則擔任把風、討債圍事等分工。該等賭場之賭博方法
    係以天九牌（俗稱黑粒仔）賭博，莊家由賭客輪流擔任，每
    次下注最高金額由莊家視情形而定，而下注輸贏每一萬元則
    由經營者抽三百元，二萬元抽五百元，每日營業時間長短不
    定，營利每日約數十、數百萬元不等。期間，辛○○復承上
    概括犯意聯絡，與丙○○（另行審結）共同基於意圖營利之
    概括犯意聯絡，自九十三年八月十七日至二十四日止，一起
    出資經營賭場，連續提供臺南市○○路六十二號地下室內，
    為公眾得出入之賭博場所，聚眾賭博，其賭法及營利抽頭之
    方式均與上揭賭場相同。而辛○○及丙○○並僱用與之有概
    括犯意聯絡之卯○○擔任總務，再由卯○○找人擔任會計、
    把風、圍事等職。
二、嗣經由臺灣臺南地方法院檢察署檢察官指揮警方及臺南市調
    查站長期監察蒐證後，於九十三年九月十七日執行搜索時查
    獲上情，並扣得如附表貳所示之賭具、帳冊、支票、賭客聯
    絡簿、支票清單明細、記帳單等物，而查知上情。
伍、案經臺灣臺南地方法院檢察署檢察官自動檢舉並指揮法務部
    調查局臺南市調查站、內政部警政署刑事警察局偵八隊、高
    雄市政府警察局、高雄縣警察局、臺南市警察局、臺南縣警
    察局、臺南憲兵隊等單位共同調查後偵查起訴。
    理  由
壹、有罪部分：
I、傷害致死、偽證部分：
甲、被告辛○○傷害致死部分：
(甲)、程序方面：
一、按刑事訴訟法第二百六十條第一款所謂之新事實新證據，祇
    須為不起訴處分以前未經發現至其後始行發現者，且足認被
    告有犯罪嫌疑者為已足，並不以確能證明犯罪為必要，既經
    檢察官就其發現者據以提起公訴，法院即應予以受理，為實
    體上之裁判（最高法院四十四年台上字第四六七號判例參照
    ）。次按不起訴處分已確定者，對於同一案件，固以不得再
    行起訴為原則，但上訴人既於另一傷害案內，自白前次事件
    係想把他殺掉，免得丟臉云云，此項自白，自可認為前經不
    起訴之殺人案件之新證據，以之再行起訴，原為法之所許；
    又不起訴處分確定後，因傳訊證人發見新證據者，依刑事訴
    訟法第二百三十九條第一款（現行法第二百六十條）規定，
    與同法第四百十三條（現行第四百二十條）第一項第六款，
    所謂確實之新證據，其情形不同。最高法院二十七年上字第
    七三四號及司法院二十六號院字第一六四一號解釋意旨可資
    參照。準此可知刑事訴訟法第二百六十條第一款得再行起訴
    要件「發現新證據者」之新證據，並不以處分當時即已存在
    而發現在後者為必要，顯較同法四百二十條第一項第六款再
    審要件「發現確實之新證據」之新證據涵義為廣。茲查，本
    案被告辛○○雖曾因同一案件，經臺灣臺南地方法院檢察署
    檢察官不起訴處分確定在案，有臺灣臺南地方法院檢察署檢
    察官九十年度偵字第五五五五號不起訴處分書可按（見偵五
    五五五號卷第二四四至二四八頁）。惟查，臺灣臺南地方法
    院檢察署檢察官於九十三年九月十七日指揮警、調人員持臺
    灣臺南地方法院核發之搜索票，執行被告辛○○、卯○○等
    人涉嫌賭博案件之搜索行動，扣得被告卯○○手寫載明「原
    三十四萬→松二萬、小南二萬、律師十萬、小南家三萬、小
    南家二萬」之帳單。經調閱通聯紀錄，並傳訊承辦前案之司
    法警察鍾振法、黃啟、劉嘉慶了解相關案情，及同案被告兼
    證人丁○○、乙○○、郭儒耀及林俊行等人到案調查後，互
    核渠等證述：被告辛○○於案發當時即九十年五月十二日下
    午確實有在「真放肆ＰＵＢ」及被告郭儒耀家中地下室等案
    發現場等情一致，故認被告辛○○與同案被告林俊行、地○○、丁○○、乙○○等人有共同正犯關係之犯罪嫌疑。則扣
    案之被告卯○○手寫帳單及證人丁○○、乙○○、郭儒耀、
    林俊行等人之前揭證詞，均係被告辛○○前為檢察官不起訴
    處分後始行發現之證據，依首揭說明，自應認係新證據。檢
    察官據以提起公訴，於法尚無不合。
二、被告辛○○及其辯護人對於證人葉健昌、吳明興、曾順良、
    許春鳳、劉福枝、陳靜美、吳奇準、郭儒耀、張仲禮、及共
    犯林俊行、丁○○、乙○○等人於審判外之陳述及其他相關
    書證等，均表明不爭執（見本院卷三第一０二頁），且按：
    上開證人於偵查中向檢察官所為之陳述，均經具結，並無違
    反法定程序，復無顯有不可信之情況，係在意思自由下所為
    ，且於本院準備程序中，被告及其辯護人並未要求詰問證人
    ，被告以外之人於偵查中向檢察官所為之陳述，除顯有不可
    信之情況者外，依刑事訟訴法第一百五十九條之一第二項規
    定，自得為證據。至其餘相關書證，或係公務員職務上製作
    之文書、或係機械文書或係現場照片，自應認有證據能力。
    (乙)、實體方面：
一、訊據被告辛○○固坦承：伊綽號是「黑狗」，認識死者蘇啟
    彬，死者蘇啟彬有積欠伊五、六十萬元，但不是賭債。九十
    年五月十二日伊有找綽號「鼠仔」的人（即證人吳明興）到
    「真放肆ＰＵＢ」去聊天，並順便談到要叫證人吳明興代替
    死者蘇啟彬還錢，但證人吳明興不願意，就藉故離開。嗣於
    當天十一、十二時許，地○○有打電話給死者蘇啟彬，電話
    打通後，地○○把電話拿給伊聽，伊有和死者蘇啟彬聊天，
    並問死者蘇啟彬為何積欠地○○錢，死者蘇啟彬說是故意的
    ，伊就去上廁所。後來伊和被告己○○、庚○○要離開「真
    放肆ＰＵＢ」時，有看到地○○、林俊行和死者蘇啟彬三人
    進來，當時店內沒有其他人。之後伊去被告戊○○家中玩牌
    、睡覺到凌晨，再回到「真放肆ＰＵＢ」後，地○○有告訴
    伊事情經過。後來地○○又打電話給伊，請教伊哪個律師比
    較行，伊等約在金多寶遊戲場見面，當時現場有地○○、林
    俊行、乙○○、丁○○和伊等情不諱。惟矢口否認有傷害致
    死之行為，辯稱：當天下午二至三時許，伊沒有叫死者蘇啟
    彬到「真放肆ＰＵＢ」，是地○○聯絡的，與伊無關，伊也
    沒有指揮地○○和林俊行去載死者蘇啟彬，後來伊不知道死
    者蘇啟彬在「真放肆ＰＵＢ」發生何事，也沒有去郭儒耀家
    中地下室云云。惟查：
(一)、上揭事實，業據證人陳靜美證稱：【（九十年五月十二日
    間，妳及蘇啟彬、辛○○等人使用行動電話為何？）當時，
    我本人使用行動電話0000000000，蘇啟彬使用的
    行動電話0000000000，是我以我弟弟陳封進名義
    申請拿給蘇啟彬使用，辛○○使用0000000000，
    我打過這些電話。】、【（九十年五月十二日蘇啟彬出門是
    為何事？）九十年五月十二日約中午十二時，當時我與蘇啟
    彬在臺南市○○路哥爸妻夫旅社休息，蘇啟彬接到辛○○來
    電，因為電話一拿起來就說「黑狗仔」，而黑狗是辛○○的
    綽號。電話中他有說你是不是喝醉了，隨後向我表示他要去
    跟「黑狗」見面，我問他要怎麼去，他表示「黑狗」要派人
    來路口超商接他。蘇啟彬隨後即外出，直到大約下午三時許
    ，蘇啟彬的小弟「阿文」（名字不清楚）打電話給我，表示
    要拿蘇啟彬的隨身皮包，我告訴他到哥爸妻夫旅社拿，「阿
    文」到哥爸妻夫旅社後，我問「阿文」要拿蘇啟彬的隨身皮
    包做什麼，「阿文」回答要拿蘇啟彬的證件，但是我找遍了
    房間，都沒看到蘇啟彬的隨身皮包，因此告訴「阿文」，蘇
    啟彬自己拿皮包走了，我就一直打蘇啟彬的行動電話，但是
    一直都通話中，後來又關機。到了下午六時許，我接到警方
    電話，表示蘇啟彬人在郭綜合醫院，我趕到郭綜合醫院時，
    發現蘇啟彬人已昏迷不醒，當場即有警方人員向我詢問有關
    蘇啟彬的事情，我大約在七時左右，打電話回卡樂餐廳通知
    「阿文」蘇啟彬出事了。後來大約晚上十點，我見郭綜合醫
    院處理情形不佳，主動提出轉院至奇美醫院，大約隔日三時
    許，蘇啟彬即遭宣告不治死亡。】、【（蘇啟彬接黑狗的電
    話後至出門期間有無提到男仔及雄仔的名字？）他只有提到
    黑狗。】、【（辛○○與蘇啟彬之債務往來，其詳情為何？
    ）蘇啟彬曾告訴我，他曾（約八十九年間）至辛○○所經營
    的地下賭場賭博，欠下辛○○約新台幣六十萬元左右之賭債
    。另九十年五月間，蘇啟彬經營地下賭場，並讓辛○○插乾
    股，但蘇啟彬在事情發生前數日，曾向我抱怨辛○○有小弟
    在賭場內賭博輸錢不還，且辛○○集團成員有關賭場帳目不
    清，但詳情為何我不清楚。】、【（黑狗有無向蘇啟彬催討
    過賭債？）有，我有聽蘇啟彬講過。】、【（你有無聽過蘇
    啟彬有欠林俊行或地○○賭債？）沒有。】等語（見偵七八
    一一號卷三第十七、十八、十九頁）；證人吳明興證稱：
    【…九十年五月十二日當天早上，是辛○○親自打電話約我
    到「真放肆ＰＵＢ」解決蘇啟彬的債務，而在當天下午，蘇
    啟彬打電話向我求救時，辛○○又以蘇啟彬的行動電話與我
    通話，最後又有一名自稱是辛○○小弟的男子，到良力輪胎
    行傳話…。】、【（你是否知道蘇啟彬在「真放肆ＰＵＢ」
    被殺的經過？請詳述說明？）九十年五月十二日，我自「真
    放肆ＰＵＢ」回家後，我即繼續睡午覺，大約下午二點多，
    蘇啟彬打電話給我說，「鼠哥」趕快來救我，他現在人在「
    真放肆ＰＵＢ」，快被辛○○等人打死了，要求我趕快過去
    救他。辛○○則將蘇啟彬的電話搶過來，告訴我，因為早上
    我在「真放肆ＰＵＢ」即有不快的感覺，我認為事態嚴重，
    趕快起身到蘇啟彬大哥劉福枝經營的良力輪胎行（臺南市○
    區○○路）與劉福枝商討如何救蘇啟彬，在我向劉福枝求救
    之路上及到達良力輪胎行後，蘇啟彬又連續打了五、六通電
    話給我，當時曾順良（現任臺南市議會副議長）亦在場共同
    商討，…曾順良乃指派服務處人員「陳姐」到富強醫院查看
    辛○○所說是否屬實，但「陳姐」回報，蘇啟彬並沒有在富
    強醫院。…我等人則再打蘇啟彬的電話查證，但蘇啟彬電話
    都打不通，後來我就離開良力輪胎行，約到隔天凌晨二時左
    右，曾順良託人打電話告訴我，蘇啟彬在奇美醫院，我乃趕
    過去，過不久，醫院則宣佈蘇啟彬已經傷重不治死亡…】等
    語（見偵九八一一號卷二第五九、五七至五八頁）；證人
    劉福枝證稱：【（吳明興是否曾在九十年五月十二日，親自
    前往臺南市○○路一五三號之二大勝輪胎行，請你營救蘇啟
    彬？若然，經過情形為何？）我記得當日下午我在家中睡午
    覺，公司打電話通知我回去輪胎行，說有要事處理，我約在
    下午四、五點到輪胎行，我到輪胎行時，發現吳明興在現場
    ，吳明興向我表示，蘇啟彬與綽號黑狗的辛○○有債務糾紛
    而被押出去，…過不久，即有不知名男子來公司，表示蘇啟
    彬已送到富強醫院，當時我記得曾順良亦在場，渠指派服務
    處人員「陳姐」到富強醫院探親，但是「陳姐」回報並沒有
    找到人，我隨後亦趕到富強醫院，仍是未找到，因此回到公
    司等候，到了晚上，有人通知我表示蘇啟彬的女友（名字不
    記得）說蘇啟彬被送到奇美醫院我才趕到奇美醫院探視」、
    「九十年五月十二日下午，我接獲公司電話，回到輪胎行營
    救蘇啟彬後不久，公司人員即通知有人指名要找我，我與曾
    順良及吳明興等三人出外查看…。】等語（見偵九八一一號
    卷二第八五頁）；證人曾順良證稱：【（請你詳述九十年
    五月十二日，吳明興為積欠辛○○賭債之被害人蘇啟彬到崇
    明路一五三號之二大勝輪胎行求救經過情形？）當日下午，
    蘇啟彬遭人綁票，打電話向吳明興求救，吳明興立即趕到臺
    南市○○路上址要向蘇啟彬大哥劉福枝求救，劉福枝即為前
    述大勝輪胎行負責人，當時劉福枝不在，正巧我在公司二樓
    ，吳明興即告訴我蘇啟彬因積欠辛○○六十萬元未還，遭辛○○綁票被打得半死以電話向吳明興求救，電話中有呻吟的
    聲音，我乃要吳明興打電話聯絡劉福枝速回公司處理，劉福
    枝接獲消息後，即刻趕回輪胎行，隨即積極與辛○○聯絡，
    協商解救蘇啟彬事宜，惟辛○○拒不透露蘇啟彬行蹤，再經
    電話交涉後，對方才謊稱蘇啟彬當時人在富強醫院，我在現
    場即指派服務處人員「陳姐」趕到富強醫院確認蘇啟彬行蹤
    ，「陳姐」探視後回報蘇啟彬不在富強醫院，嗣後，辛○○
    集團即不再接劉福枝、吳明興電話。】等語（見偵九八一一
    號卷二第六九頁）；證人許春鳳（即陳姐）證稱：【（蘇
    啟彬被毆當天，有人找你到醫院看他？）「鼠仔」（即證人
    吳明興）來服務處找劉董（即證人劉福枝），找不到就到二
    樓找曾副座（即證人曾順良），說蘇啟彬被押，希望有人幫
    忙，是誰押走他，我沒有聽清楚，隔一會兒「鼠仔」又說他
    被送去富強醫院（在富強路與崇學路的路口），離服務處不
    遠，服務處在崇明路，副座叫我過去看看，我過去找不到人
    ，我回到服務處聽說他被送到奇美醫院…。】等語（見偵九
    八一一號卷二第七三、七四頁）；證人吳奇準證稱：【（
    九十年五月十二日十六點二十五分，蘇啟彬被殺當天他以0
    000000000打你住家電話０六─0000000，
    通話時間一二九秒是談何事？）當天他是要跟我借五十萬，
    他一直拜託要我一定要借他五十萬，我跟他說我問問看我再
    打給你，我過不久打給他說借不到，但他還是一直拜託，可
    是我當時沒錢所以沒有借他。】等語（見九八一一號卷三第
    一八四頁）；證人林俊行證稱：【（請詳述九十年五月十
    二日蘇啟彬在真放肆ＰＵＢ被殺害的詳細經過情形？）當天
    真放肆ＰＵＢ營業到早上八時休息後，我與辛○○（黑狗）
    、綽號阿風 (筆錄為阿峰，即丁○○）及地○○等人在店內
    處理賭債的問題，然後『黑狗』就叫綽號阿賢（即乙○○）
    來真放肆ＰＵＢ裡面，…之後綽號東門鼠（吳明興）來到店
    裡面與『黑狗』談事情約半小時左右就離開了，接著下午地
    ○○就找我及阿賢一起去林森路與崇明路口（哥爸妻夫飯店
    旁）載蘇啟彬到真放肆店裡面要談賭帳的事情，…我們回去
    時己○○及庚○○及兩三位朋友正要離開，當時店裡面只剩
    下我、地○○、阿賢、阿風 (筆錄載為阿峰）、蘇啟彬及辛○○在場，…他們二人（即辛○○與蘇啟彬）起了口角，蘇
    啟彬講話不太好聽，我聽了不爽，到後門拿了一支鋤頭柄進
    來，而地○○到店內吧台拿了一支鋁棒，我就將蘇啟彬拖到
    舞場中間拿鋤頭柄打蘇啟彬的雙腳膝蓋，蘇啟彬倒地後地○○持鋁棒不斷毆打他的雙手部位，我也繼續毆打他的雙腳，
    而阿賢及阿風 (筆錄為阿峰）兩人分別拿店內的椅子毆打蘇
    啟彬，我們四人圍毆蘇啟彬有一二十分鐘，打完之後蘇啟彬
    意識還很清楚，但倒臥在舞場中間，…我下樓時看到蘇啟彬
    全身受傷呈現黑色躺在地上而且還有流血，現場還有辛○○
    、地○○、阿賢及阿風 (筆錄為阿峰）…。】、【（為何阿
    賢的事要辛○○出來講？為何蘇啟彬和辛○○的事要由你們
    來動手打人？）因為辛○○聽蘇啟彬講話不爽，我們看老大
    不爽我們出面打他，辛○○在旁看沒有講話…。】、【（據
    在場其他證人指證，是辛○○叫你們毆打蘇啟彬的？）辛○○和蘇啟彬講得不高興。】、【（是否辛○○暗示你們出手
    ？）這個不用辛○○暗示我們也知道他的意思。】、【（辛○○是否有阻止你們打蘇啟彬？）沒有。】、【（案發後如
    何出面投案？律師是何人聘請？請詳述。）案發後於同年五
    月十三日我與地○○在一起，辛○○打電話給地○○，叫我
    們到臺南縣永康市○○路金多保（應為金多寶之誤）電子遊
    藝場。然後地○○通知阿賢到臺南縣永康市○○路金多寶電
    子遊藝場，…辛○○從金多寶電子遊藝場內走出來，叫阿賢
    到店內，過沒多久辛○○走出來坐到車上，叫說要阿賢及地
    ○○出面頂罪，但問說怎麼沒有看到阿賢，我回答沒有看到
    ，辛○○就罵三字經，我就說不然我和地○○出面頂罪好了
    。然後辛○○就開自己的車子走了，我便載地○○回我家看
    我父親，途中地○○有與辛○○聯絡出面頂罪事宜，辛○○
    有把律師的電話給地○○要他跟律師聯絡，之後地○○與律
    師李金澤約同日十七時三十分至十八時在臺南縣永康市○○
    路與大灣路口見面，再由李金澤律師帶我們到第四分局投案
    ，當時辛○○都沒有出面。】、【九十年五月十二日當天下
    午四、五點左右，阿賢找我至郭儒耀家中借車。阿賢開一台
    黑色喜美自小客車，載我至郭儒耀家中（台南市○○○○街
    三九六巷十八號），由我向郭儒耀拿車鑰匙，將三菱墨綠色
    自小客車（ＹＸ－六二八七）由我開回真放肆ＰＵＢ，但阿
    賢沒有和我一起回到真放肆ＰＵＢ，他是過了一陣子才回來
    ，等阿賢回來真放肆ＰＵＢ，我和地○○將蘇啟彬架到向郭
    儒耀借的車上，阿賢和阿風 (筆錄為阿峰）開一部車，黑狗
    自己開一部車，我們三部車開到郭儒耀家（臺南市○○○○
    街三九六巷十八號），印象中好像阿賢、阿風和地○○將蘇
    啟彬架到地下室，我去停車。現場有我、郭儒耀、地○○、
    丁○○、蘇啟彬、辛○○及乙○○等七人，我們在該處停留
    有一段時間，郭儒耀拿了一條被單到地下室，由郭儒耀及丁○○將蘇啟彬包起來，他們倆人將蘇啟彬抬到郭儒耀車上，
    載到外面丟棄，我和地○○就坐計程車回到真放肆ＰＵＢ整
    理現場，阿賢和黑狗他們就各自開車離開。】、【（蘇啟彬
    被帶到郭儒耀家地下室時，傷勢如何？）當時他傷勢很嚴重
    ，但是我叫他的時候，他還會小聲的呻吟。】、【（九十年
    五月十二日你們在真放肆ＰＵＢ毆打蘇啟彬時，現場是不是
    黑狗控制？）是黑狗在控制。】、【我跟地○○到林森路哥
    爸妻夫的十字路口前去載他（即蘇啟彬）的。】、【（阿賢
    有去嗎？）有，是我們三人去載蘇啟彬，阿賢開車。】、【
    我有叫他（蘇啟彬），他有回應，他受傷已經很嚴重。】等
    語（見偵九八一一號卷四第九十、九一、九二、八四、一七
    ０、一七一、一七二、一七三頁；原院卷(三)第九二、一００
    頁）；證人丁○○證稱；【（你在真放肆ＰＵＢ目擊蘇啟
    彬被打時，現場有誰？）現場有黑狗（辛○○）、雄仔（林
    俊行）、小男（地○○）、綽號龜仔，大男（己○○）我不
    確定是否在場。】、【（當時黑狗辛○○在做什麼？）他在
    指揮他們說要把蘇啟彬的手腳打斷。】、【（全場是黑狗辛○○在控制？）是。】、【（蘇啟彬快死掉時，現有的人有
    變動？）沒有。還是原來的那些人，有「小男」、「雄仔」
    、黑狗、「龜仔」，後來「雄仔」叫我和另外一個第一次見
    面的人一起把屍體載到億載金城，把蘇啟彬丟在那邊，我們
    到安平路時叫救護車，我們人跑掉。】、【（你如何毆打蘇
    啟彬？）當日蘇啟彬到達真放肆ＰＵＢ後，和黑狗談事情，
    兩人談的很不愉快，辛○○就叫林俊行和地○○要打斷蘇啟
    彬的手腳，林俊行與地○○就開始毆打蘇啟彬，停下來以後
    ，黑狗就叫蘇啟彬找人來保他，但蘇啟彬找不到人來保他，
    黑狗就很生氣，林俊行與地○○又開始毆打他，打完後林俊
    行拿鋤頭柄給我，地○○拿球棒給龜仔（乙○○），由我和
    龜仔輪流毆打蘇啟彬，…。】、【（你們共有幾人毆打蘇啟
    彬？何人下令？）有我、龜仔（乙○○）、林俊行與地○○
    共四人毆打蘇啟彬。是黑狗下令的。】、【（蘇啟彬遭你們
    毆打期問，有無打電話求救？）他完全沒有拿電話的機會，
    都是黑狗和林俊行打通後再讓他接聽，若對方不來保蘇啟彬
    ，就繼續毆打蘇啟彬。】、【我、地○○、乙○○、林俊行
    及蘇啟彬我們在（臺南市○○○○街三九六巷十八號）地下
    室等。而辛○○與很像編號Ｇ的男子（經指認照片結果是同
    案被告郭儒耀）那時也在屋內，我們在地下室等了約一個小
    時，辛○○到地下室去，過沒多久很像編號Ｇ的男子接著也
    跟著出現，不知道是何人說蘇啟彬快不行了，林俊行便叫我
    與很像編號Ｇ的男子將蘇啟彬載至五期重劃區，再打電話報
    警。很像編號Ｇ的男子就將蘇啟彬載至億載金城附近空地，
    由我們兩人抬下車丟棄。】、【（當時蘇啟彬狀況很危險，
    為何沒把送到醫院？）送醫院要寫資料。】、【（你們當時
    有討論要送醫院？）我沒聽到，辛○○叫我做什麼，我就做
    什麼。】等語（見偵九八一一號卷四第六一、六二、一四三
    、一四四、一四六、一四八頁）；證人乙○○證稱：【（
    蘇啟彬與辛○○有無債務糾紛？）蘇啟彬到辛○○另一個賭
    場賭博，欠辛○○一筆六十萬元的賭債。】、【（你和辛○○是何關係？他有何綽號？）我算是跟他，所以算是我的老
    闆，我離開臺南之前三年多都是跟著他，我都是稱呼他為狗
    哥，他的綽號叫黑狗。】、【（司法警察提示電話: 000
    0000000通聯）該電話是否為你所使用？）這支電話
    不是我使用，但當天我們四人在一起是共同使用，有「阿雄
    」、「小男」、辛○○和我，當天阿雄用這支電話打電話到
    我家裡，說辛○○要問蘇啟彬賭場的經營狀況，叫我過去，
    我不知道他會找蘇啟彬過去，所以我搭計程車到真放肆ＰＵ
    Ｂ與他們會合，當天我們四人的行動同一，所以共用這支電
    話，他們出去就叫我拿這支電話，所以該電話的通聯紀錄及
    基地台位置及當天的行進路線完全一致，所以應該是我使用
    沒錯。】、【…應該是在九十年五月十二日十四時二十二分
    左右黑狗用這支電話0000000000打給蘇啟彬，要
    他來真放肆ＰＵＢ談論賭債問題，我就開黑狗的車…至蘇啟
    彬林森路上哥爸妻夫賓館的住處去載他回到真放肆ＰＵＢ談
    論賭債問題。】、【（你和林俊行帶蘇啟彬到真放肆ＰＵＢ
    現場有哪些人？）辛○○、林俊行、地○○、阿風還有我及
    蘇啟彬共六人。】、【（當時真放肆ＰＵＢ現場發生何事？
    ）辛○○與蘇啟彬兩人在談論賭場債務問題，蘇啟彬沒有辦
    法馬上還給辛○○賭債，辛○○起身將蘇啟彬踹倒在地，林
    俊行（持鋤頭柄）、地○○（持鋁棒）及阿風（持店內鐵製
    的高腳椅）三人見辛○○毆打蘇啟彬，也上前不斷的毆打手
    腳部位，直到蘇啟彬跪地後，才暫時停止。然後辛○○就用
    手機叫蘇啟彬打給東門鼠，叫東門鼠幫蘇啟彬處理債務，東
    門鼠不願意幫蘇啟彬處理，…而每打完一次，黑狗就讓蘇啟
    彬打電話求救，求救無效就繼續再毆打蘇啟彬，…。】、【
    （蘇啟彬有向誰求救過？）他都是打給東門鼠求救比較多，
    其中有一通好像是打給綽號準仔要向他借五十萬，但也沒有
    借到。】、【（劉福枝是誰去通知說蘇啟彬已經送富強醫院
    ？）我本來在門口把風，辛○○叫我過去，他打電話給劉福
    枝，問他要不要幫蘇啟彬處理債務，如果不要就去醫院看蘇
    啟彬，然後我就開黑狗的車子拿0000000000手機
    出發到劉福枝位於崇明路上的輪胎行，我到的時候，請員工
    去叫劉福枝出來，我就跟劉福枝說是黑狗叫我來的，彬哥已
    經送富強醫院了，然後我就回到真放肆ＰＵＢ。】、【之後
    林俊行就打電話給我，要我到郭儒耀家中，我到的時候現場
    有林俊行、阿風、地○○、郭儒耀及我，阿風告訴我說蘇啟
    彬被阿風及郭儒耀丟在附近，而且他說他有叫救護車，而林
    俊行說辛○○要我們四個人到學甲的電動玩具店，當時我們
    四個人是坐計程車去的，我們就在店裡休息，直到五月十三
    日早上辛○○又撥打0000000000要我們四個人到
    永大路金多寶電子遊藝場。】、【（蘇啟彬在真放肆ＰＵＢ
    被人凌虐毆打時，現場由何人控制？）是辛○○在控制的，
    林俊行、地○○、阿風及我都是聽辛○○的。】；【（當天
    誰載蘇啟彬過去真放肆ＰＵＢ？）地○○、林俊行及我，…
    。】等語（見一二九一七號卷第五二、五三、五四、五五、
    五六頁：原審卷五第一八六頁）；其後於本院審理中交互詰
    問稱：【（你之前在偵查、原審所言蘇啟彬在地下室那邊會
    被打，是因為與辛○○討論六十萬元的債務，他無法清償？
    ）沈默不答。】、【（你與林俊行、丁○○等人在地下室毆
    打蘇啟彬？）沒有。】、【（當時辛○○有無在場？）我不
    知道，因為我沒有到地下室去。】（見本院卷四第一五○頁
    ）。亦可見其於本院審理中為證人時壓力甚大，以致不敢為
    真實陳述。是此部分自應以其前之證述為可採。證人郭儒
    耀證稱；【（請詳述九十年五月十二日，蘇啟彬被帶到你住
    處之經過？）當天下午四、五點左右，我太太打電話跟我說
    家裡發生很大的事，要我趕快回家，我馬上趕回家中，我回
    到家後看見林俊行…在客廳，我聽到地下室傳來有人哀嚎的
    聲音，我就走到地下室看到蘇啟彬全身是血躺在地上哀嚎，
    當時地下室現場有黑狗（辛○○）、地○○（小男）、乙○○（阿賢）及兩名我不認識的男子（其中一人很像丁○○，
    但我只見過一次面沒有辦法很肯定的指證出來），然後我就
    回到客廳跟林俊行說：彬哥這個要送醫院不要再將人放在地
    下室，林俊行沒有說話，就走到地下室與黑狗他們討論，過
    了一下子地下室即來叫我拿毛毯下去地下室，我就到我的自
    小客車ＹＸ－六二八七號，車上拿了一條毛毯到地下室，我
    們所有在場的人，就七手八腳的將蘇啟彬用毛毯抬到我的車
    上，再由我開車載很像丁○○的男子將蘇啟彬丟在億載金城
    附近。】、【（當時蘇啟彬傷勢如何？）當時蘇啟彬上半身
    是赤裸，下半身穿長褲，全身是傷而且流了很多血，我扶他
    起來感覺他的腳是斷掉的，他的瞳孔有放大的現象，我一直
    叫他的名字怕他死掉，當時他一直喊痛，他叫我趕快幫他送
    醫院。】、【（當時現場何人控制作主？）以我當時所看到
    的應該是辛○○在控制，都是林俊行叫我要怎麼做。】、【
    （為何你會認為現場是辛○○在控制？）因為我到地下室時
    ，看到辛○○坐在沙發上很大聲的在叫罵蘇啟彬，而其他的
    在場人都在旁邊沒有人敢說話，蘇啟彬則是躺在地上哀嚎呻
    吟。】、【（九十年五月十二日何時回到你家？）大約四、
    五點左右。】、【（你有沒有看到傷者？）有，那時候是我
    開車，他叫蘇啟彬。】、【（他（蘇啟彬）當時有無說什麼
    ？他叫我趕快送醫院，他撐不下去了。】、【（在你家待多
    久？）約一個小時。】、【（你在九十二年十二月二十二日
    是否有到地檢署接受詢問，說當時四、五點你回家後，發現
    當時你們家地下室除了有乙○○、地○○、黑狗、丁○○，
    另一個你不認識？）是在一樓。就是他們拿相片給我看。】
    、【當時他們人在一樓，林俊行叫我下來，我當時在三樓，
    地下室也有很多人。】、【（你剛才一直說你有類似聽到辛○○的聲音，但你在檢察官訊問時是說你有看到辛○○坐在
    …控制現場，對不對？）對。這是我第一次到地下室看到的
    情形，後來我就沒有再到地下室去。】、【九十年五月十二
    日案發當時辛○○有在我家。】、【（最後一次司法警察作
    初步詢問，之後檢察官覆訊，是否出於你的自由意志？）是
    ，我是在自由意識下說我有載蘇啟彬出去等內容。】、【（
    你曾說過，在九十年五月十二日當天辛○○坐在沙發上大聲
    叫罵，他是在叫罵誰？）罵蘇啟彬。很多人在旁邊。】、【
    （是在誰旁邊？）都站在蘇啟彬的周圍，辛○○坐在沙發上
    。】等語（見偵九八一一號卷五第五七、五八、五九頁；原
    審卷三第二八０、二八一、二八六、二八七、二八八、二八
    九頁）等語明確，且互核其等所供述及證稱之情節大致相符
    ，足堪信實。
(二)、次查，證人陳靜美、吳明興、林俊行、丁○○、乙○○及郭
    儒耀等人均證稱：被告辛○○於九十年五月十二日下午二時
    至六時間，係被告辛○○找蘇啟彬去「真放肆ＰＵＢ」，蘇
    啟彬被毆打時，有在場指揮乙節屬實，業經前揭證人陳述甚
    詳。雖於本院審理中地○○證稱：【（你與辛○○有何關係
    ？）我之前有在他所開設的ＰＵＢ店裡上班。】、【（你傷
    害蘇啟彬致死的案件的確定判決有何意見？）確定判決是正
    確的。】、【（那件案件是否你與林俊行做的，與他人有無
    關係？）當時是我與林俊行下手的，至於當時其他的人有無
    動手，我並不知道。】、【（當時辛○○有無在場叫你們打
    人？）沒有，我當時沒有看到他。】等語（見本院卷五第三
    八頁）。惟此與前揭(一)證人所證不同，且其既係下手之人，
    當時在場之人及尚有何人下手應知之甚詳，竟空口謂不知，
    顯係有迴護被告辛○○、乙○○之情，是其證詞與實情不符
    ，自無可採。且參以0000000000號行動電話於九
    十年五月十二日中午十二時至下午六時間之基地台位置大多
    在臺南市○區○○○街七十號六樓頂及臺南市安平區，足資
    證明使用該支行動電話之同案被告辛○○（詳如後６所述）
    於該段時間係在真放肆ＰＵＢ（臺南市○區○○○街七十號
    六樓頂之基地台位置，是在真放肆ＰＵＢ附近，見原審卷五
    第四六七頁）及臺南市安平區內（臺南市安平區○○○○街
    三九六巷十八號郭儒耀住處即在安平區內）無訛。因此，於
    九十年五月十二日下午二時至六時間，死者蘇啟彬在真放肆
    ＰＵＢ多次被林俊行、地○○、丁○○及乙○○以棍、棒等
    堅硬之物毆打，並被帶至郭儒耀家中地下室延誤就醫而不治
    死亡乙事，確實是由被告辛○○在場控制指揮，足以認定。
    被告辛○○辯稱：伊於案發當時不在場云云，自難採信。
(三)、此外，復有指認照片資料（陳靜美：見偵九八一一號卷三第
    九至十五、六九至八一頁；吳明興：見同上卷第一六二至一
    七六頁；林俊行：見偵九八一一號卷二第九至十五頁、卷四
    第一六二至一六九頁；丁○○：見偵九八一一號卷一第九六
    至一一二頁、卷四第四六至五九、一三二至一四二頁；乙○○：見偵一二九一七號卷第四一至五十頁；郭儒耀：見偵九
    八一一號卷二第一三八至一四四頁；）、00000000
    00號、0000000000號、0000000000
    號通聯紀錄（見偵一二九一七號卷第三十至四十頁）、現場
    照片（見原審九十年度訴字第三一七號警卷第三六至四０頁
    、偵一二九一七號卷第二二五至二二九頁、第九二頁、偵九
    八一一號卷二第十九、二十頁）、證人葉健昌繪製傷者現場
    圖（見偵九八一一號卷一第一八三頁）、臺南市救災救護指
    揮中心九十年五月十二日下午火警、救護報案紀錄（見同上
    卷第一八四至一九一頁）、臺南市消防局報案紀錄（見原審
    九十年度訴字第三一七號卷第三三至三八頁）、解剖相片二
    八張（見前案偵五五五五號卷第五五頁至六一頁）、勘驗現
    場筆錄（見前案偵五五五五卷第二一九至二二０頁）、相驗
    屍體證明書（見原審九十年度訴字第三一七號相驗卷第七頁
    ）及行兇用之鋁棒、木棒各一支、包裏蘇啟彬之棉被乙件、
    被害人蘇啟彬受傷時穿著之長褲及內褲各乙件（其中除鋁球
    棒及木棒已銷燬完竣外，其餘之物均已返還）扣案可資佐證
    。則被告辛○○於九十年五月十二日十四時至十五許，因死
    者蘇啟彬積欠賭債六十萬元無力償還，故在真放肆ＰＵＢ內
    指使林俊行、地○○、丁○○及乙○○，多次以棍、棒等物
    毆打蘇啟彬。嗣於蘇啟彬傷勢嚴重，急需送醫救治時，更為
    避免犯行遭人發覺，一方面先指派證人乙○○前往臺南市○
    區○○路劉福枝所經營之良力輪胎行找曾順良、劉福枝、吳
    明興等三人，謊稱已經將蘇啟彬送往臺南市富強醫院就診，
    同時於當日十七時許，與林俊行、地○○、丁○○，共同將
    蘇啟彬載至臺南市安平區○○○○街三九六巷十八號郭儒耀
    家中地下室後約一小時，將蘇啟彬載至雜草叢生人煙稀少之
    空地丟棄等情，足堪認定。
(四)、證人吳明興、郭儒耀、丁○○、林俊行業均證述：死者蘇啟
    彬被打得傷勢嚴重，曾說被打得半死、伊已經不行了，要趕
    快送醫等情明確，詳如上述。而指揮控制大局的被告辛○○
    不僅未指揮林俊行、丁○○、郭儒耀等人儘速將蘇啟彬送醫
    救治，卻指示乙○○至證人劉福枝經營之輪胎行謊稱已將蘇
    啟彬送醫救治，拖延時間後，再將蘇啟彬載至郭儒耀家中，
    以密商如何避免被人查獲涉犯此案之方法，最後更決意把蘇
    啟彬丟棄在荒地，以免上開不法行為被查緝。而經觀諸死者
    蘇啟彬被丟棄之現場照片及證人即臺南市○○區○○路二
    段一二五五號光州加油站監工張仲禮於偵查中證稱：「（光
    州路加油站建造施工起訖時間？每日施工時間？）正確時間
    我不太記得，約於八十九年四月開始建造至九十年八月十六
    日完成（期間因民眾抗爭停工十個月）。每日上午八時三十
    分至下午十七時三十分時止。」、「（光州路加油站建造施
    工時於夜間是否派有中油人員留守？）沒有。」、「（光州
    路加油站建造施工期間週遭附近人員出入情形？）於建造時
    工地用圍牆封起來，圍牆外的空地沒有人管理，雜草叢生很
    少有人出入，週遭也沒有住戶。」、「（經警方提示加油站
    後方相片一張，是否為光州路加油站，相片內容空地處是否
    與你在監工期間時所見一致？）是的，於監工期間加油站旁
    空地因無人管理，雜草長的約有半人高。」等語綦詳（見偵
    九八一一號卷第五宗第一一九、一二０頁）。與證人即發
    現蘇啟彬之人葉健昌於偵查中結證：「（當地即光州六街警
    犬訓練場旁加油站圍牆空地出入的人有多少？）不多。」、
    「（放在草地上，一定會被發現？）因加油站剛蓋好，路過
    的人會看到。當時出入的人不多，一、二小時內並不一定有
    人發現，但現在出入的人較多，隨時會被發現。」等語明確
    （見偵九八一一號卷第一宗第一九四頁），顯見該地人煙，
    甚為荒涼。辛○○竟然指示丁○○、郭儒耀將傷重之蘇啟彬
    丟棄在荒地，在客觀上其應能預見如蘇啟彬未即時送醫，有
    造成死亡之結果當可認定。
(五)、本案被害人蘇啟彬之死亡原因，經臺灣臺南地方法院檢察署
    檢察官囑託法務部法醫研究所解剖鑑定結果，被害人蘇啟彬
    受有如附表所示之傷害，死亡原因為：甲、重度腦水腫及腦
    疝形成。乙、軀體及四肢鈍力損傷，廣泛，輕度至中度等語
    ，有法務部法醫研究所（九十）法醫所鑑字第０六二一號鑑
    定書可參（見相驗卷第四六頁至第六六頁），而以鋁棒、木
    棒擊打身體各部位，均足以造成被害人蘇啟彬如附表所示之
    瘀血、挫傷、挫裂傷、平行條痕、瘀腫、皮下出血等傷害，
    為一般人所知悉，足見被害人蘇啟彬確因被告丁○○、乙○○及同案被告林俊行、地○○之傷害行為，而受有如附表壹
    所載之前揭傷害無訛。是被告辛○○於案發當時，既是控制
    全場，並指使同案被告林俊行、地○○、丁○○及乙○○等
    人分持鋁棒、木棒擊打被害人蘇啟彬，對被害人蘇啟彬受多
    處嚴重傷害，且會傷重而不治死亡，依社會一般觀念，自有
    預見之可能，則被告等之傷害行為與被害人蘇啟彬之死亡結
    果間，具有相當因果關係，可堪認定。
(六)、被告辛○○於原審雖辯稱：0000000000號行動電
    話並非由伊所使用云云。惟查，證人陳靜美及乙○○分別證
    稱：陳靜美：蘇啟彬使用0000000000號行動電
    話，辛○○（綽號黑狗）使用0000000000號行動
    電話，伊打過這電話等語（見偵九八一一號卷第三宗第十七
    頁）；乙○○：0000000000號行動電話是被告
    辛○○的電話等語明確（見偵一二九一七號卷第五三頁）。
    復核與同案被告己○○之記事簿內記載黑狗之電話號碼為0
    000000000號等情相符（見偵九八一一號卷五第二
    五頁），有扣案之記事簿可佐。足見0000000000
    號行動電話當時確實是被告辛○○所使用者無訛。被告辛○○前揭所辯，尚難採信。
(七)、證人林俊行、丁○○雖於原審審理時分別改口證稱：(1)林俊
    行：伊在九十三年警、偵訊筆錄就被告辛○○部分所述不實
    在，因為訊問伊的警察在地檢署的走廊恐嚇伊說，要以殺人
    罪重刑起訴伊，並說如果伊有指認被告辛○○，就要判伊輕
    一點，不然就要判十幾年，伊會害怕。但伊指認被告辛○○
    那天開始後，就再度良心發現，其實九十年五月十二日毆打
    死者蘇啟彬時，現場只有伊、丁○○、地○○及綽號「阿賢
    」之人（即乙○○），沒有其他人在，被告辛○○也不在場
    。伊在偵查及原審準備期日供承之起訴事實，是因為檢察官
    及原審準備期日之法官說的法律伊聽不清楚，且說話比較小
    聲，伊也看不懂被起訴使人隱避罪（見原審卷三第八八、八
    九、九二、九三、一０二頁）；(2)丁○○：伊於九十三年二
    月二十日、八月九日及十一月十七日等警、偵訊證述均不實
    在，因為偵辦人員說要請示檢察官用減刑條例減刑，檢察官
    也告知如果指認辛○○，可以減刑，伊不知道那是何意，所
    以才配合檢察官要問的話去陳述，當時怕面對這個案件，怕
    被關。九十年五月十二日死者蘇啟彬在真放肆ＰＵＢ被打時
    ，被告辛○○不在現場，沒有下令，也沒有去郭儒耀家中地
    下室。是林俊行打電話叫伊去金多寶遊戲場談頂罪問題，後
    來不知為何，才由被告辛○○出來講（見原審卷第一０五、
    一０七、一０八、一一二、一一四、一一五頁）等情。惟查
    ：
  (1)證人林俊行之證詞：
  證人林俊行雖指證司法警察有利誘其虛假證述之行為。然而
　  ，同樣在警、偵訊中指證被告辛○○在場之證人即同案被告
    丁○○業於原審審理時證稱：提訊之警察有說要判輕判重要
    看伊自己，要伊自己考慮要如何做，但並沒有教伊要如何回
    答等語明確（見原審卷三第一一九頁，證人丁○○嗣後於被
    告辛○○詰問時翻異其詞，惟該部分證詞不可採，詳如後(2)
    、所述）。而經觀之製作、訊問證人林俊行指證被告辛○○在場之警察有九十三年十一月十九日之許守良、陳俊偉、
    蔡佳晉，及九十三年十一月二十三日之蔡佳晉、曾育群、許
    守良；製作、訊問證人丁○○指證被告辛○○在場之警察則
    有九十三年十一月十七日之蔡佳晉、曾育群、許守良，及九
    十三年十一月二十二日之蔡佳晉、曾育群，大部分製作、訊
    問筆錄之警員即蔡佳晉、曾育群、許守良三人。倘若證人林
    俊行前揭證稱：司法警察有利誘之乙節為真，則同樣製作、
    訊問證人丁○○的司法警察豈有不使用同一利誘之方式，誘
    使證人丁○○指證被告辛○○於案發時在場之理？基此，證
    人林俊行前揭證述之真實性，自有可疑。況且，審諸證人林
    俊行證稱：其前有因恐嚇、妨害自由、麻藥及毒品案件，經
    法院三次判決確定之前科紀錄，且該等訴訟程序都一樣等語
    在卷（見原審卷三第九九頁）。顯見證人林俊行對於刑事案
    件之追訴、審理、執行程序並非陌生，應知其傷害蘇啟彬致
    死一案，既經本院以九十一年度上訴字第一００五號判決確
    定在案，現在並在監執行中，倘無新事實、新證據，又豈能
    對其（被告林俊行）再次重行起訴，而進入司法審理程序？
    因此，縱使司法警察有告知上情，亦不可能誘發證人林俊行
    就被告辛○○如此重罪之行為為虛假之指證，自難謂有何利
    誘之可言。
  證人林俊行雖另證稱：在指證後即良心發現。惟查，證人林
    俊行係分別於九十三年十一月十七日及九十三年十一月二十
    二日，在警、偵訊中共四次指證被告辛○○於案發時在場一
    節屬實，此有警、偵訊筆錄附卷可稽（見偵九八一一號卷四
    第八十至八六、九十至九七、一五七至一六０、一七０至一
    七三頁）。倘若證人林俊行上開所述：伊指認被告辛○○那
    天開始後，就再度良心發現，其實被告辛○○案發當天不在
    場乙節為真，又為何於初次指證後，接連多次於警、偵訊中
    ，甚至在原審準備期日時，均仍為相同之陳述（見原審卷二
    第五二頁），直至九十四年四月十四日原審審理時才改口證
    稱：被告辛○○並不在場？是證人林俊行此部分所述，顯不
    合事理，委無足取。
  證人林俊行乃一國中畢業之人（見九十年度訴字第三一七號
    警卷第十八、二二頁），且於原審審理中自承：伊看得懂被
    告辛○○被起訴求刑無期徒刑等語（見原審卷三第一０二頁
    ），則證人林俊行豈有可能看不懂起訴書所載自己被訴之使
    人隱避罪事實？再者，被告林俊行之大姐又有委任律師為其
    辯護，且亦證稱：有收到起訴書；該律師並有至監所會面等
    情（見同上卷第一０二、九八頁）。倘若林俊行果真看不懂
    起訴書所載被訴之使人隱避罪事實，在原審審理時法官及公
    訴人說話又比較小聲，所說的法律又聽不清楚，律師也沒有
    分析案情，只是告知出庭時間，則證人林俊行豈會於原審準
    備程序時陳明：伊承認檢察官起訴之犯罪事實，伊有在前案
    供稱辛○○不在場等節明確（見原審卷二第五二頁）？凡此
    ，均違悖常理。其當然知悉自己被起訴之事實，進而於原審
    準備期日陳明如上至明。
  再且，林俊行於偵查中指證被告辛○○於案發當時在場，並
    詳述事情經過等情，經核與如上所述之其他證人陳靜美、吳
    明興、丁○○、乙○○、郭儒耀之證詞及調查所得資料相符
    ，自足認為可採。反觀其另於原審審理時所為之證詞：「（
    九十三年十一月十九日翻供那次之後的第二次說此件與郭儒
    耀有關係，是否有關係？）這件跟郭儒耀無關。」、「（但
    是郭儒耀說跟他有關，誰講的比較實在？）我。」、「（丁○○並非這樣講，為何他也說那時候你們有載蘇啟彬去郭儒
    耀家？）有，而且丁○○也打蘇啟彬。」、「（你載他（蘇
    啟彬）去郭儒耀家中做什麼？）本來要載去醫院，後來會怕
    ，所以載去郭儒耀家裡再去醫院，但是郭儒耀也怕，後來是
    郭儒耀、丁○○載去億載金城。」等語（見原審卷三第八八
    、九七頁），足見其起先有企圖迴護同案被告之情，嗣後才
    吐實。從而，林俊行於偵查中之證詞應較原審審理時所述為
    可採。
  綜上，林俊行嗣於原審審理中翻異之證詞，顯是為迴護被告
    辛○○所為附和之詞，不足採信。
  (2)證人丁○○之證詞：
  從證人丁○○在原審詰問過程中證述：「（在檢察官偵查時
    ，你供出辛○○，當時檢察官問你蘇啟彬被打時有無人出面
    制止等事，有無這樣講？）檢察官說如果我指認辛○○的話
    ，可以減刑，我不知道那是什麼意思，所以才會去配合檢察
    官要問的話去講這些。」、「（當時除檢察官有跟你講過減
    刑的話，有無其他人講過類似的話？）偵辦人員，他說要請
    示檢察官要用什麼條例減刑。」、「（檢察官開庭時有無跟
    你講具結的義務？）有，我有簽具結。」、「（檢察官如果
    有跟你講減刑及照實講話，為何今日又不一樣？）當時怕面
    對這個案件，怕被關。」、「（你都說已經有打了，為何會
    怕，可否再解釋一遍？）未答。」、「（上次在準備庭時已
    經坦承並供出共犯辛○○，為何今天翻供？）沒有原因。」
    、「（在準備程序時有告知會在審理庭時會面對辛○○，當
    時你如何回答？）不想指認辛○○。」、「（你寧願被關還
    是會擔心自己及家人安危？）未答。」、「（是否選擇坐牢
    ？）（猶豫良久，檢察官幾度追問）是。」等語（見原審卷
    三第一一四、一一五、一一六頁）觀之。據原審筆錄所載：
    證人丁○○在詰問過程當中均低頭回答，未曾抬頭，回答緩
    慢，且在檢察官以其證詞悖於事理為由詰問時，也無法提供
    合理解釋，更自承擔心自己及家人安危，故寧願選擇坐牢被
    關。併參以其另證稱：「（當時準備程序時有無認罪？）有
    。」、「（當時是否說剛開始我們只是要毆打手腳，是因為
    辛○○指示等語（提示原審卷二第六二頁）？）對。」等語
    明確（見原審卷三第一一一頁），及其原本證稱：提訊之警
    察有說要判輕判重要看伊自己，要伊自己考慮要如何做，但
    並沒有教伊要如何回答等語（見原審卷三第一一九頁）。然
    經被告辛○○詰問後，竟改口證稱：伊在製作筆錄時有被警
    員威脅，問伊有沒有參與，如果伊講出來的話，罪會比較輕
    ，如果不講的話，要把伊借提出去等情（見同上卷第一二一
    頁）。是證人丁○○於原審審理中翻異前詞，證稱：被告辛○○於案發當時不在場乙節，堪認係因為有所顧慮，在壓力
    之下始為不同之證詞，並非實情，自難為可採。
  再者，證人丁○○於偵查中指證被告辛○○於案發當時在場
    ，並詳述事情經過等情。經核與如上所述之其他證人陳靜美
    、吳明興、林俊行、乙○○、郭儒耀之證詞及調查所得資料
    相符，自足認為可採。反觀證人丁○○另於原審審理時所為
    之證述：「（後來丟在億載金城你有去嗎？）有。我跟林俊
    行去的。」、「（編號Ｇ的男子（即郭儒耀）有無跟你們去
    ？）沒有，那是我捏造的。」、「（為何當時不說實話？）
    我不想指認他。」等語（見原審卷三第一０八、一一０頁）
    。然而，證人丁○○於偵查中既已指證被告辛○○，又豈有
    不一併指證早已被判刑確定現正在服刑中之被告林俊行之理
    ？更何況同案被告郭儒耀業已坦承有開車載證人丁○○，把
    死者蘇啟彬放在億載金城附近之空地不諱。足見證人丁○○
    於原審審理做證之初，有企圖迴護同案被告之情，嗣後才吐
    實。從而，證人丁○○於偵查中之證詞應較原審審理時所述
    為可採。
  綜上所查，證人丁○○嗣於原審審理中翻異之證詞，顯是為
    迴護被告辛○○所為附和之詞，不足採信。
乙、被告乙○○傷害致死部分：
(甲)、程序方面：
    按被告以外之人於審判外之陳述，雖不符前四條之規定，而
    經當事人於審判程序同意作為證據，法院審酌該言詞陳述或
    書面陳述作成時之情況，認為適當者，亦得為證據。刑事訟
    訴法第一百五十九條之五第一項定有明文。本件證人林俊行
    、丁○○於審判外所為陳述及其他相關書證如現場照片三十
    張、解剖相片二十八張、勘驗現場筆錄、相驗屍體證明書，
    業據被告乙○○同意全部卷證列入證據資料，有證據能力（
    見本院卷二第二七頁、卷三第七三頁）。且本院審酌上開陳
    述之作成，並無違反法定程序，復無意思不自由情形，應認
    為適當，而相關書證或為業務上作成或屬機械文書，故均有
    證據能力。
(乙)、實體方面：
一、上開事實欄貳、一所載之事實，訊據被告乙○○固坦承：伊
    綽號是阿賢、龜仔，且有於九十年五月十二日下午，在真放
    肆ＰＵＢ用腳踹死者蘇啟彬，後來並依辛○○之指示前往通
    知案外人劉福枝說死者蘇啟彬要送去富強醫院。之後應林俊
    行之要求，再到郭儒耀家中，有看到林俊行、丁○○、地○○、郭儒耀等人。並聽丁○○說蘇啟彬被丟在附近，且有打
    電話叫救護車。嗣後蘇啟彬傷重不治死亡等節不諱。惟矢口
    否認有傷害致死之犯行，辯稱：伊只有用腳踹死者蘇啟彬而
    已，沒有持棍棒、椅子等物毆打死者蘇啟彬云云。
    惟查：
(一)、證人林俊行及丁○○業已分別證述：林俊行：「當天真放
    肆ＰＵＢ營業到早上八時休息後，我與辛○○（黑狗）、綽
    號阿峰（即被告丁○○）及地○○等人在店內處理賭債的問
    題，…我聽到辛○○與蘇啟彬談論阿賢在蘇啟彬賭場賭債問
    題，他們二人起了口角，…地○○到店內吧台拿了一支鋁棒
    ，我就將蘇啟彬拖到舞場中間拿鋤頭柄打蘇啟彬的雙腳膝蓋
    ，蘇啟彬倒地後地○○持鋁棒不斷毆打他的雙手部位，我也
    繼續毆打他的雙腳，而阿賢及阿峰兩人分別拿店內的椅子毆
    打蘇啟彬，我們四人圍毆蘇啟彬有一二十分鐘…。」、「（
    還有誰打？）阿賢，姓名我不知道。」、「我們四個人打。
    」（見偵九八一一號卷四第九十、九一頁；原審卷三第八八
    、九十頁）。丁○○：「（你之前有無說乙○○也有參與
    毆打蘇啟彬？）有…。」、「（你都叫他（即被告乙○○）
    什麼？）聽人家說他叫阿賢、龜仔。」、「當日蘇啟彬到達
    真放肆ＰＵＢ後，和黑狗談事情，兩人談的很不愉快，辛○○就叫林俊行和地○○要打斷蘇啟彬的手腳，林俊行與地○○就開始毆打蘇啟彬，停下來以後。黑狗就叫蘇啟彬找人來
    保他，但蘇啟彬找不到人來保他，黑狗就很生氣，林俊行與
    地○○又開始毆打他，打完後林俊行拿鋤頭柄給我，地○○
    拿球棒給龜仔，由我和龜仔輪流毆打蘇啟彬，持續有數分鐘
    之久…。」、「（經查綽號龜仔為乙○○，他是否就是你和
    辛○○、地○○與林俊行共同殺害蘇啟彬的人？他還有何綽
    號？）是的，我確定。他還有一個綽號叫阿賢。」（見原審
    卷三第一八四、一八五頁；偵九八一一號卷四第一四三、一
    四四、一四五頁）等語明確。二人並均指認綽號阿賢、龜仔
    之人即被告乙○○無誤（見偵九八一一號卷四第一０二、一
    三五頁）。併參以證人丁○○陳明與被告乙○○並無怨隙（
    見原審卷三第一八五頁），而證人林俊行亦未敘及有上開情
    形（見原審卷三第一八二頁），渠等自無設詞誣陷或藉以減
    輕自己刑責之可能。從而，證人林俊行及丁○○前揭所述，
    應可採信。被告乙○○於九十年五月十二日下午二時至五時
    許間，確實有在真放肆ＰＵＢ，參與毆打死者蘇啟彬之行為
    無訛。是其前揭辯解，尚難採信。再者，觀諸被告乙○○之
    供述可知，其於死者蘇啟彬在真放肆ＰＵＢ被毆打時，有用
    腳踹蘇啟彬，也有至該ＰＵＢ門口把風（見偵一二九一七號
    卷第五四、五五、五六頁、原審卷三第二二二頁），且據證
    人林俊行、丁○○及郭儒耀等人之證詞可知，被告乙○○於
    蘇啟彬被載至郭儒耀家中時，也有至郭儒耀家中（見偵九八
    一一號卷四第九一、一七０、一四六頁；偵九八一一號卷五
    第五七、五八頁；原審卷三第二八０、八六、二八八頁），
    卻未見被告乙○○有何阻止同案被告等人毆打或延誤送蘇啟
    彬至醫院就診或其他防止蘇啟彬死亡之舉。則被告乙○○即
    不能謂無共同傷害之意思聯絡及行為分擔，無論其加害時用
    腳或用球棒等物，其因共同傷害發生致人於死之結果，自應
    同負共同罪責（最高法院三十年上字第一六一三號著有判例
    可參）。
(二)、證人林俊行及丁○○嗣於原審審理時雖均改口附和被告乙○○之說詞，分別證稱：被告乙○○未下手毆打死者蘇啟彬等
    語（見原審卷三第一七六、一八０；一０七、一０八、一八
    四頁）。惟查：證人林俊行及丁○○之前均已證稱被告乙○○有下手毆打死者乙節屬實。而證人林俊行對於其在原審審
    理時證稱：（阿賢）被告乙○○也有毆打乙節並表示無意見
    ，且經原審審判長質以為何嗣後翻異其前證詞時，又因無法
    解釋而採不答之方式以對（見原審卷三第一八二、一八三頁
    ）。另觀諸證人丁○○對於其為何在偵查中指證被告乙○○
    亦有毆打蘇啟彬乙節，證稱：「（為何你在偵查中說，林俊
    行與地○○在案發現場先打蘇啟彬，後來你與龜仔繼續打，
    為何如此？）只有我打而已，他（即被告乙○○）沒有在那
    裡，是警察拿照片給我看。當時我也不曉得他的名字，他叫
    龜仔是警察告訴我的。」等語（見原審卷三第一八五、一八
    六頁），足見其亦僅是一昧地說明被告乙○○不在場，卻未
    提出為何與偵查中所證被告乙○○亦有參與毆打蘇啟彬等語
    不同之合理解釋。更何況被告乙○○於原審及本院審理中業
    已供承伊於當場有在場，僅是用腳踹蘇啟彬而已等情節明確
    （見原審卷二第九四頁、第一００頁反面、卷五第一八七頁
    本院卷五第一○九頁）。然證人林俊行及丁○○二人嗣後於
    原審審理中竟翻異其詞，均證稱：蘇啟彬被打時，被告乙○○不在場等語（見原審三第一七七、一八四、一八六頁）。
    由此，在在足徵證人林俊行及丁○○嗣後改口證稱：被告乙○○未下手毆打蘇啟彬之證詞，顯係迴護之詞，自難採為有
    利被告乙○○之認定。
丙、【按刑法第二百七十七條第二項之傷害致死罪，依刑法第十
    七條之規定，係以行為人對於結果之發生有預見之可能為要
    件，而該條所定「如行為人不能預見其發生時，不適用之」
    ，係以客觀的預見可能性，為限定對於加重結果之因果關係
    及過失概念。該能預見應以行為當時客觀存在之一般情形及
    行為後可能預見其發生之情形為基礎加以觀察，與行為人主
    觀上有無預見有別】（最高法院八十五年度台上字第二三九
    七號判決意旨參照）。易言之，所謂能預見乃以行為人客觀
    上能預見為已足，不以其主觀上有預見為必要。經查：丁○○、乙○○及林俊行、地○○用以擊打被害人蘇啟彬之鋁棒
    、木棒及椅子等物，均質地堅硬，持以擊打人之身體各部分
    ，足以對身體造成傷害，有上開鋁棒及木棒各一支扣案及相
    片在卷可憑。且因出手輕重不易控制，傷害嚴重時，將造成
    腦水腫、腦疝形成及重度損傷，有造成死亡結果之可能，被
    告乙○○係青壯年且智慮成熟具通常生活經驗之人，對此應
    有預見之可能，且此情亦經其等於原審審理時所是認（見原
    審卷二第六二、九六頁）。丁○○、乙○○及林俊行、地○○四人，因辛○○向被害人蘇啟彬催討六十萬元債務未果，
    雙方發生言語衝突，而受辛○○指示持前開鋁棒、木棒及椅
    子等物擊打被害人蘇啟彬，致其成傷，足徵辛○○、乙○○
    對被害人蘇啟彬因其等所為之傷害行為而致死之結果，應有
    預見之可能，是被告辛○○、乙○○對所為之傷害行為致生
    之死亡結果有預見可能性，要堪認定。而被害人蘇啟彬確因
    被告乙○○、丁○○、林俊行及地○○之毆打行為，而受有
    如事實欄所述之前揭傷害，並因傷重不治死亡，業如上述（
    詳見上開一、(二)、５）。則被告辛○○、乙○○等之傷害行
    為與被害人蘇啟彬之死亡結果間，具有相當因果關係，至堪
    認定。
丁、綜上，被告辛○○、乙○○前揭辯解部分自非可取。從而，
    本案事證明確，被告辛○○、乙○○傷害蘇啟彬致死之犯行
    ，堪以認定。
戊、被告戊○○、己○○、庚○○偽證部分：
(甲)、程序方面：
    按被告以外之人於審判外之陳述，雖不符前四條之規定，而
    經當事人於審判程序同意作為證據，法院審酌該言詞陳述或
    書面陳述作成時之情況，認為適當者，亦得為證據。刑事訟
    訴法第一百五十九條之五第一項定有明文。本件證人庚○○
    、戊○○、己○○、林陳美玉（戊○○之母）於審判外所為
    陳述及其他相關書證如點名單、偵訊筆錄、通聯紀錄等，業
    據被告戊○○、己○○、庚○○同意全部卷證列入證據資料
    （見本院卷二第二一七頁、卷二第七七頁、卷三第二一頁、
    卷二第二一七頁）。且本院審酌上開陳述之作成，並無違反
    法定程序，復無意思不自由情形，應認為適當，而相關書證
    或為業務上作成或屬機械文書，故均有證據能力。
(乙)、實體方面：
一、訊據被告戊○○、己○○、庚○○固均供承有於前蘇啟彬被
    殺案偵訊中結證稱：辛○○於九十年五月十二日中午過後約
    下午一、二點，就和伊等離開真放肆ＰＵＢ，至戊○○家打
    牌等語不諱，惟均矢口否認有偽證之犯行。戊○○辯稱：
    很多朋友（如辛○○、大南、庚○○等人）來找伊泡茶、聊
    天，伊完全不知道朋友有無犯罪情形，是檢察官問伊辛○○
    當天（即九十年五月十二日）有無去伊家，伊說九十年五月
    十二日那天應該是有去，因為那段時間辛○○前前後後都有
    來找伊，伊當時不確定，是檢察官要伊確認是哪一天云云；
    被告己○○辯稱：伊沒有做偽證云云；被告庚○○辯稱
    ：伊知道的都有照實講了云云。被告戊○○及己○○二人於
    原審之選任辯護人均以：其等陳述並非於案情有重要關係之
    事項，應與刑法第一百六十八條偽證罪之構成要件有間乙節
    為被告二人辯護，另被告己○○於原審之選任辯護人並以被
    告己○○於九十年十月十九日作證時，仍是同案被告辛○○
    之員工，依修正前刑事訴訟法第一百八十六條第一項第五款
    規定，應不得令被告己○○具結，故被告己○○該次作證行
    為，不該當於刑法第一百六十八條偽證罪之構成要件等語，
    為被告己○○辯護。
二、惟查：
(一)、被告戊○○、己○○及庚○○於前蘇啟彬被殺案偵查中分別
    結證稱：戊○○：【（真放肆ＰＵＢ發生事情的那一天，
    你有無看到辛○○？）有，中午過後，辛○○和富哥來我家
    按電鈴他們來找我聊天並玩老二。】、「（玩到幾點？）大
    約晚上七、八點，辛○○叫我去買便當。」、「（吃完晚飯
    後，你們做什麼？）辛○○說他很睏，要睡覺，就在我家躺
    著睡，我和富哥一起離開。」、「（你何時回家，回家時，
    有無看到辛○○？）我和朋友去喝酒，第二天早上七、八點
    才回家，回去的時候，辛○○已經走了。」、「（你們在比
    老二的時候，有無聽到辛○○和蘇啟彬、林俊行、地○○聯
    絡？）沒有」、【（當天下午辛○○確實都在你家，有無離
    開過？）沒有。】；己○○：「（九十年五月十二日早上
    有無去真放肆ＰＵＢ？）有，大概中午的時候，一共有五個
    人，我和庚○○和三個朋友。」、【（你們在裡面待多久？
    ）我待了好一陣子過了中午才離開。】、「（有無看到蘇啟
    彬？）我們要走的時候，剛好林俊行及地○○跟蘇啟彬進來
    。」、「（有無聽到辛○○叫他們二人去載蘇啟彬過來？）
    沒有，他們二人要出去的時候，我有問他們要去哪裡，他們
    只有說要出去一下，後來我就看到他們和蘇啟彬走進來。」
    、【（後來離開的時候是幾個人離開？）我和阿富、辛○○
    一起離開。】、【（你和辛○○離開後去哪裡？）他們說要
    去松佑那裡比老二，可是我想睡覺不想去，阿富載我去店後
    面的米堤舞廳坐計程車，後來我就回去睡覺了，其他的事，
    我都不知道。】；庚○○：「（九十年五月十二日有無去
    真放肆ＰＵＢ﹖）有。九十年五月十二日，…經過真放肆Ｐ
    ＵＢ的時候，看到辛○○的車子停在外面，「大男」就提議
    進去看看。於是我們四個人就進去店裡面。」、「（你們到
    真放肆ＰＵＢ的時候是幾點？）大約中午。」、【（你當天
    何時離開真放肆ＰＵＢ？）離開的時候已經下午了。】、「
    我確定我有看到他（即蘇啟彬）進來，但是不太記得是不是
    和地○○、林俊行一起進來。」、【（你離開真放肆ＰＵＢ
    時，辛○○是否還在那邊？）我和辛○○、「大男」一起走
    的。我載「大男」去真放肆ＰＵＢ後面的米堤舞廳坐計程車
    。後來我和他（辛○○）一起去找一個朋友松佑一起比老二
    。】、「（是否辛○○叫地○○、林俊行押蘇啟彬來討債﹖
    ）不是，我以前就知道小彬有欠辛○○錢幾十萬元。可是辛○○從來沒有向他討債過．…。」、「（辛○○要離開時，
    真放肆ＰＵＢ店內還有誰﹖）除了地○○、林俊行和蘇啟彬
    。我們要走的時候，還有聽到辛○○向林俊行、地○○說，
    彬哥是自己的朋友，不要為了債務的事情，不要大家互相難
    看，好好的講。」、「（辛○○指債務的事情，是指何債務
    ﹖）是「小男」跟蘇啟彬的債務。」、【（你在松佑那邊比
    老二時，是何時走的﹖）我是當天晚上大約七、八點，松佑
    去買便當回來時，吃完才走的。】、「（比老二時，幾人在
    ？）就我們三個人。」、「（有無在松佑家過夜﹖）沒有。
    」、「（你在比老二時，有無聽到辛○○和蘇啟彬、地○○
    、林俊行聯絡﹖）沒有，據我所知，沒有。」等語在卷。有
    臺灣臺南地方法院檢察署檢察官九十年度偵字第五五五五號
    卷九十年十月十九日及同年十二月五日偵訊筆錄及附卷之結
    文可稽（見該卷第二０七、二０四至二０六、二三六至二四
    ０頁）。是被告戊○○、己○○及庚○○於蘇啟彬被殺案偵
    查中確實有於具結後，虛偽證述如上，合先敘明。
(二)、次查，辛○○於九十年五月十二日下午二時許起至六時許止
    ，係在真放肆ＰＵＢ及郭儒耀住處，指揮林俊行、地○○、
    丁○○及乙○○等人毆打蘇啟彬後，將之棄置於荒地而延誤
    就醫死亡等情，詳如前述。而證人林陳美玉於原審審理時亦
    證稱：同案被告辛○○三不五時會去臺南市○○○○街一二
    二號伊家找伊兒子即戊○○。伊已忘記九十年五月十二日辛○○有無去伊家，但伊只看過辛○○是一個人去伊家，而且
    有一次是傍晚六、七時許（天色暗暗的）按電鈴要找戊○○
    等語明確（見原審卷三第三七六至三七九頁），顯見辛○○
    根本不曾與他人如被告庚○○等，前往被告戊○○家拜訪，
    而證人林陳美玉所證者【僅曾見過辛○○一人於傍晚時分去
    過該處】。另戊○○及庚○○就二人如何離開戊○○住處順
    序一節，所述亦見矛盾，【戊○○：伊送庚○○離開住處，
    然後伊再離開（見前案偵五五五五號卷第二０九頁）。庚○○：伊離開時，戊○○及辛○○都還在樓上，伊不知戊○○
    何時離開，（見原審卷五第四六四頁）】。再者，戊○○於
    本案警詢中更供承：辛○○係於九十年五月十二日晚上八、
    九點時，和庚○○到伊臺南市○○○○街一二二號住處找伊
    ，伊等在四樓房間內玩大老二、喝酒、看電視。後來伊外出
    後，於九十年五月十三日中午回來時，辛○○已經離開等情
    明確（見偵九八一一號卷二第一二七頁、卷四第十五頁）。
    則辛○○並非在九十年五月十二日案發當時中午時分至被告
    戊○○住處玩大老二，直到翌日才離開至明。此外，行動電
    話0000000000號於九十年五月十二日中午十二時
    至下午五時間之基地台位置大多在臺南市○區○○○街七十
    號六樓頂，此有通聯紀錄附卷可稽。足資證明如前所述使用
    該支行動電話之同案被告辛○○，於該段時間係在真放肆Ｐ
    ＵＢ（臺南市○區○○○街七十號六樓頂之基地台位置，是
    在真放肆ＰＵＢ附近）。則被告戊○○、己○○及庚○○三
    人上開於前案偵訊中之證述，均與事實不符，於具結後為虛
    偽證述至明。其等辯稱：沒有作偽證，所述均是事實云云，
    委無足取。
(三)、被告戊○○另以：是檢察官問伊辛○○當天（即九十年五月
    十二日）有無去伊家，伊說九十年五月十二日那天應該是有
    去，因為那段時間辛○○前前後後都有來找伊，伊當時不確
    定，是檢察官要伊確認是哪一天云云置辯。惟經觀諸被告戊○○於九十年十月十九日前案偵訊中之證述內容可知，其回
    答檢察官之語氣肯定，且詳述同案被告辛○○和庚○○是在
    真放肆ＰＵＢ發生事情那天的中午過後，到伊住處聊天、玩
    大老二直到晚上七、八點，之後伊離家去找朋友，翌日早上
    七、八點回家時，同案被告辛○○已經離開等情綦詳，並未
    見其陳述有何不確定之處。被告戊○○前揭辯解，委無足取
    。
(四)、被告戊○○及己○○於原審之選任辯護人雖均以被告戊○○
    、己○○前揭證詞內容，並非於本案案情有重要關係之事項
    乙節，為被告戊○○及己○○辯護。然而，觀諸被告戊○○
    及己○○之證詞，均係敘及同案被告辛○○於九十年五月十
    二日中午時分，跟被告己○○及庚○○離開真放肆ＰＵＢ，
    至被告戊○○住處找伊玩大老二，至翌日才離開等情。換言
    之，乃涉及同案被告辛○○於案發當時（即九十年五月十二
    日下午二時至六時間）之不在場證明。自足供檢察官做為同
    案被告辛○○於九十年五月十二日下午二時許起至六時許止
    ，是否在真放肆ＰＵＢ及郭儒耀住處，參與毆死案外人蘇啟
    彬行為之判斷依據。臺灣臺南地方法院檢察署檢察官於前案
    九十年度偵字第五五五五號案件中，即以證人己○○及戊○○之上開證詞做為同案被告辛○○於案發當時不在場之證據
    之一，此有該不起訴處分書第五點可參（見該不起訴處分書
    第五、六頁）。基此，被告戊○○、己○○二人前揭敘及同
    案被告辛○○於案發當時究在何處之證詞內容，顯係於蘇啟
    彬被毆致死案情有重要關係之事項至明。被告戊○○、己○○於原審之選任辯護人所執之此部分辯護意旨，顯有誤會，
    自均難採為有利被告戊○○、己○○之認定。
(五)、另被告己○○於原審之選任辯護人雖以被告己○○於九十年
    十月十九日作證時，仍是同案被告辛○○之員工，故被告己○○該次作證行為，不該當於刑法第一百六十八條偽證罪之
    構成要件等語，為被告己○○辯護。惟查：
１、被告己○○至九十年五月十三日止，雖任職於真放肆ＰＵＢ
    ，為同案被告辛○○之員工。然而，真放肆ＰＵＢ自九十年
    五月十三日起即未營業等情，業據被告己○○及同案被告辛○○供陳在卷（見他一四九五號卷三第一三八頁、偵五五五
    五號卷第一九九頁、第一五八頁反面）。另同案被告辛○○
    於九十年九月七日至臺灣臺南地方法院檢察署時陳明：「（
    為何主動到案說明？是否知道本署發佈拘提令，怕被本署通
    緝？）不是。因為我們的店已三個月無法營業，損失很嚴重
    ，我母親及股東都跟我說，既然我沒有什麼事，就早一點出
    來說明。」等情（見偵五五五五號卷第一五八頁反面）。亦
    可推斷真放肆ＰＵＢ自九十年五月十三日起，即因發生蘇啟
    彬命案而未再營業。而參以同案被告辛○○自始即被列為涉
    犯蘇啟彬命案之嫌疑人，係至九十年十二月十九日才為臺灣
    臺南地方法院檢察署檢察官不起訴處分確定（有該署檢察官
    九十年度偵字第五五五五號不起訴處分書可稽），及同案被
    告戊○○供稱：伊是於九十一年一月間，才至真放肆ＰＵＢ
    工作乙節明確（見偵九八一一號卷二第一二九頁、原審卷五
    第二三四頁）。則真放肆ＰＵＢ應係於同案被告辛○○被檢
    察官於九十年十二月十九日不起訴處分後之某日起，才再次
    開放經營，足堪認定。依此，則被告己○○於九十年十月十
    九日作證時，自不可能任職於同案被告辛○○經營之真放肆
    ＰＵＢ，為同案被告辛○○之員工。
２、況且，被告己○○於九十年九月二十五日及同年十月十九日
    以證人身分到庭應訊時，被告辛○○、地○○及林俊行均有
    到庭，此有點名單及該次偵訊筆錄可稽（見偵五五五五號卷
    第一九三至二００、二０三至二一二頁）。則被告己○○對
    於辛○○係該案之被告一節自足明瞭。茲被告己○○於九十
    年十月十九日以證人身分供前具結時，仍答稱伊與被告無親
    戚或僱佣關係等語明確（見同上卷第二０四頁反面）。益徵
    被告己○○於九十年十月十九日作證時，確非同案被告辛○○之員工至明。
３、綜上，被告己○○於原審之選任辯護人此部分辯護意旨，實
    難採為有利被告己○○之認定。
三、綜上所述，被告戊○○、己○○及庚○○之偽證犯行，事證
    明確，足以認定。
II、強制、妨害自由及恐嚇危安等部分：
甲、事實欄、一部分（辛○○、丑○○、癸○○、己○○）強
    制暨妨害自由部分：
(甲)、程序方面：
一、按被告以外之人於審判外之陳述，雖不符前四條之規定，而
    經當事人於審判程序同意作為證據，法院審酌該言詞陳述或
    書面陳述作成時之情況，認為適當者，亦得為證據。又被告
    以外之人於檢察事務官、司法警察官或司法警察調查中所為
    之陳述，與審判中不符時，其先前之陳述具有較可信之特別
    情況，且為證明犯罪事實存否所必要者，得為證據。刑事訟
    訴法第一百五十九條之五第一項、一百五十九條之二分別定
    有明文。有關此部分之證人宇○○、林黃麗玉、丑○○於審
    判外所為陳述及支票等證據資料，業據被告辛○○、己○○
    、丑○○明白表示同意有證據能力（見本院卷三第一○二、
    二一、四○頁、卷二第七七、八八頁），另癸○○則不同意
    證人宇○○於審判外之陳述有證據能力（見本院卷二第二三
    六、二三七頁）。
二、證人宇○○警詢證詞之證據能力（見他字卷二第二至五頁）
    ：按刑事訟訴法第一百五十九條之二所謂之【較可信之特別
    情況】，包括：證人於本案是否具有利害關係，是否採用一
    問一答方式詢問，以及證人於犯罪發生後不久，其對犯罪之
    狀況記憶猶新，比在時間上相隔較久之審判庭所為之證述為
    可靠，亦即在檢察事務官、司法警察官或司法警察調查中所
    為之陳述，比在法庭上之證述更有條理、清楚，更符合客觀
    情況等。經查：證人宇○○於九十三年五月十八日警詢中之
    證述，雖屬審判外之陳述，且於原審九十四年七月七日審理
    時證稱：就其於九十三年五月十八日警詢中所述內容不復記
    憶等語（見原審卷四第一二八頁），與警詢中之陳述未盡相
    符。然查，證人宇○○於九十三年五月十八日所製作之警詢
    筆錄內容，均係其自己告知警察的；伊於案發後有去報案，
    警察勸伊私下講一講，但伊發現太多件，根本沒辦法講，後
    來因為於九十三年六月五日有案外人黃榮豐去伊家潑漆，被
    警察抓到，所以警察詢問伊時，伊就全部供出事實等情，業
    據證人宇○○於原審審理時證述明確（見原審卷四第一三八
    、一三九頁）。由此觀之，證人宇○○於九十三年五月十八
    日之警詢證詞，係警察依照證人宇○○所為自由陳述之記載
    ，並進而查出證人宇○○證稱綽號「黑狗」者即係被告辛○○。則被告辛○○遭查獲之發展過程，並無人為斧鑿痕跡，
    且證人宇○○證述之初，均僅知該人綽號為「黑狗」，並無
    攀誣構陷情形。併參以證人宇○○係於九十三年五月十八日
    至警局製作筆錄，指證被告辛○○等人於同年四月底、五月
    初及四月二十七、八日之行為，理當記憶鮮明，所為之證詞
    ，自較嗣後之證詞為詳盡。反觀證人宇○○於原審九十四年
    七月七日作證時，既已逾案發後一年又二月之遙，故其於原
    審審理時證稱：對於警詢時所述內容，因為時間太久，伊忘
    記了乙節（見原審卷四第一三八頁），亦乃事理之常，尚難
    據此認定警詢筆錄所言有不可信之情。綜上，應認證人宇○○於警詢證詞部分，具有較可信之特別情況，而該部分之證
    述復為證明被告辛○○等人犯罪事實存否所必要者，自具有
    證據能力。
(乙)、實體方面：
一、訊據被告辛○○固供承：伊認識申○○，且有於九十一年
    間，向申○○借錢，是申○○說要向他父親宇○○借錢，宇
    ○○同意開票借錢，後來確實有取得並兌現申○○父親宇○○交付的八十萬元支票等節不諱。惟矢口否認有強制及妨害
    自由等犯行，辯稱：九十一年九月間，證人申○○並沒有反
    悔不借錢，伊也沒有恐嚇申○○之父母親或限制申○○的行
    動云云。被告丑○○則坦承認罪（見本院卷二第八八、卷
    三第四○頁）被告癸○○固供承：伊認識申○○及其家人
    乙節不諱，惟矢口否認有強制及妨害自由等犯行。辯稱：伊
    於九十一年間，沒有恐嚇、妨害自由、也沒有拿錢云云。
    被告己○○先於本院準備程序中認罪（見本院卷二第七七頁
    、卷三第二一頁），然嗣後又否認本件犯罪（見本院卷四第
    六七頁），辯稱：伊沒有於九十一年間恐嚇、妨害自由，也
    沒有拿錢云云。惟查：
(一)、上揭事實，業據證人宇○○證稱：【（黑狗《經指認是被告
    辛○○》恐嚇的過程？）九十一年間我兒子與他們喝酒，酒
    醉間答應借他三百萬元經營賭場，隔一、二天他們來我家，
    我兒子聞訊先跑，由我出面與他們談，我說酒話不可算數，
    但他們不放過，要我們賠償損失，先出價三百萬元，討價還
    價變成一百五十萬元，但我們仍沒錢，他說抓到我兒子要把
    他打死。不久我兒子在布袋被他們抓到，被關在歸仁某處的
    車內，是九十一年九月初的事，一直灌他酒並限制他的行動
    自由，…最後交給他們八十萬元，我兒子才回來。】、【（
    你之前是否有開支票二張，各四十萬元共八十萬元給辛○○
    ？）有。】、【（請詳述當時為何會開這二張支票給辛○○
    ？）我兒子去辛○○酒店喝酒，說要把錢借他，我兒子喝醉
    了，不知道怎麼樣，後來辛○○有跟他要，他酒醒之後沒有
    錢，才來跟我講，之後我說你們講怎樣你們自己去處理，跟
    我沒關係，後來經過約四個禮拜，有一輛車載三、四個人過
    來，叫申○○上車，載他去喝酒，他有打電話回來，說柯先
    生要跟他拿錢，後來我才過去。】、【（你過去之後發生何
    事？）我兒子答應借錢給他，我說你沒錢怎麼會借錢給他，
    最後他說要借一佰五十萬元，我說我只有三十萬元，他說三
    十萬元不夠，我就開八十萬元給他。】、【（是否記得開什
    麼票？）我開我公司煒昇公司客票一張及朋友陳忠信的客票
    一張。】、【（當時你為何說你兒子在布袋被抓到，之後到
    歸仁某處被灌酒，限制自由？）是丑○○到我家講的，說我
    兒子被從布袋載去歸仁喝酒限制自由，他問我要不要處理，
    之後我問我兒子，我兒子不太願意講，後來我派人調查，說
    我兒子要借人壹佰五十萬元，我說你沒錢怎麼會答應借錢給
    人。最後我請一個柯先生的朋友跟他聯絡，他說他們在喝酒
    ，等我兒子清醒一點再說。】、【（在九十一年這件事，根
    據起訴書記載，你兒子答應借錢給辛○○之後，隔不久有人
    到你家，恐嚇說要打死申○○，是否有此事？）那次是柯先
    生到我家，我說我兒子的事，與我無關，柯先生說我兒子要
    借錢給他，我當時口氣也不好，他也生氣，他說不要讓他遇
    到，不然要怎樣，詳細內容現在不記得。】、【（九十一年
    ）九月份去你家，除柯先生外，還有誰去？）有辛○○、癸○○、還有二人我不認識。】、【（是否記得去的人有無更
    多？）頭一次有四人，後來還有四、五個。】、【（之後去
    的人是否有己○○？）有，己○○當時比較瘦。】、【（你
    剛剛說九十一年柯先生有去你家，談到借錢的事，後來己○○跟誰去你家？去幾次？）看過一次，他都是跟辛○○一起
    去。】、【（己○○在場那次，之後柯先生有無跟你說什麼
    ？）那次九點多我剛要出門，他好像有喝酒，口氣不太好，
    向我說，要講還是不講，如果不講的話不要被我碰到。己○○沒有跟我講到話，都是辛○○講的。】、【（後來為何你
    願意借錢給辛○○？）我兒子要求我說他已經答應要借錢，
    不然對朋友過不去，他一直苦苦哀求我，後來是因為我兒子
    被載去，丑○○跑來跟我講要不要處理。】、【他是癸○○
    ，我認識，他在九十一年的時候就有載辛○○去．…。】、
    【（你說九十一年辛○○帶三、四人去你家，當日你兒子何
    時回來？）晚上十二點左右，他是晚上七點多被載走，…。
    】、【（九十一年借錢給辛○○那次，你會怕嗎？為何會借
    錢給他？)因為我兒子喝酒答應借錢給他，他真的要來借。
    】、【（九十一年辛○○來向你們借錢時，是不是有向你們
    講一些恐嚇的話？）當天晚上九點多，我剛要出去運動，辛○○剛好來，他拉著我的手說要跟我說話，我不願意，結果
    他生氣，就說要對我兒子不利。】、【（九十一年去你家的
    人有誰？）辛○○、丑○○、癸○○、己○○、其餘記不清
    楚…。】等語在卷（見他一四九五號卷二第四二頁、原審卷
    四第一二四、一二五、一二七、一二八、一二九、一三一、
    一三二、一三四、一三五頁），而互核證人宇○○在偵、審
    中之證述內容大致相符，足以據為認定事實之憑籍。再證人
    林黃麗玉亦結證稱：【（九十一年期間，有沒有人去你家說
    過你兒子要借他三百萬元，但既然說要借，就一定要借？）
    有。這件事情我沒有處理。】、【（是誰處理？）我先生（
    即證人宇○○）處理的。】等語（見原審卷五第六六頁），
    益徵申○○於九十一年某日間，在酒酣之際，有答應出借三
    百萬元給被告辛○○使用一事至明。參以證人劉盈松及李景
    祥並分別證稱：劉盈松：有將私人帳戶借給未○○使用（
    未○○自承幫被告辛○○照會票據，見他一四九五號卷三第
    一三二頁）；李景祥：【（你與煒昇實業既無生意或金錢
    上往來，為何九十一年九月二十五日以煒昇實業之名義所開
    出之華僑銀行新台幣四十萬元支票會匯入你永康市農會戶頭
    ？）時間已經過很久了，有可能是辛○○拿票來跟我借支，
    也有可能他拿票來要我幫忙，先入我的戶頭，然後我再領出
    來給他，…。】等情（見他一四九五號卷三第一九四、二０
    三頁）。核與被告辛○○供承有取得並兌現證人宇○○交付
    發票人分別為陳忠信、煒昇實業，面額各為新台幣四十萬元
    之支票二紙乙節相符（見原審卷一第二０八頁；卷五第三二
    二、三二三頁）。此外，復有中興商業銀行富強分行九十三
    年六月一日（九十三）興富字第０一０五號函及新竹國際商
    業銀行臺南分行九十三年六月十五日竹商銀臺南字第一二０
    ─一號函附資料、華僑商業銀行仁德分行九十三年六月二十
    四日（九三）僑仁營字第一二一號函及臺南縣永康市農會九
    十三年八月三十一日南縣永農信字第一０九四號函附資料在
    卷足稽（見他一四九五號卷二第五八至六七、七三至八十頁
    ）。則證人申○○於九十一年某日間，確實有在酒酣之際，
    答應出借三百萬元給辛○○使用，惟事後反悔。被告辛○○
    竟因此心生不滿，而親自帶領被告丑○○、癸○○、己○○
    等人，先後多次至申○○家中脅迫其父宇○○及母親林黃麗
    玉說：若抓到申○○，要將其打死等語，繼於九十一年九月
    間，以其他非法方法，剝奪證人申○○之行動自由，致證人
    宇○○在不得已情況下，答應行無義務之事而借予辛○○八
    十萬元，申○○才得以被釋放回來。事後證人宇○○並依約
    交付發票人為煒昇實業有限公司、面額新台幣四十萬元、
    票載發票日為九十一年九月二十五日之支票及發票人為陳
    忠信、面額新台幣四十萬元、票載發票日為九十一年十月五
    日之支票共二紙予辛○○兌現等情，應堪認定。被告辛○○
    、癸○○、己○○前揭辯解，顯是畏罪卸責之詞，均不足取
    。
(二)、次查，被告辛○○等人以其他非法方法，剝奪證人申○○之
    行動自由後，被告丑○○曾至證人宇○○家中告知上情，並
    問證人宇○○是否出面處理此事乙節，業經證人宇○○證述
    如前，固堪信證人宇○○所言為真。惟按被害人申○○確有
    答應要借錢予被告辛○○，此為證人宇○○、辛○○雙方所
    是認之事實。而依公訴人起訴事實所認，被告辛○○等人之
    脅迫話語及強押申○○之目的，均不脫是為要逼迫申○○、
    宇○○履行該等借錢之承諾以觀，則被告辛○○等人之脅迫
    言詞及妨害申○○行動自由之舉，應僅屬被告等人逼迫宇○○等人履行借錢承諾之方式之一，是否因此得以認定被告辛○○等人於主觀上有牟取不法利益之犯意，尚非無疑，自難
    遽依被告等人上開恐嚇之言詞及妨害自由行為即科以被告等
    人恐嚇取財罪名。然證人宇○○係被害人申○○之父，本無
    義務為其子履行任何承諾，被告等人以危害申○○性命之事
    ，恐嚇申○○事後並妨害申○○之行動自由等相逼，致證人
    宇○○交付二紙合計八十萬元之支票，替申○○履行借錢承
    諾，自屬以脅迫方法，使證人宇○○行無義務之事，實不待
    言。
(三)、觀諸證人宇○○上開證詞可知，被告丑○○既曾告知證人宇
    ○○，申○○被妨害自由，看證人宇○○要不要處理；而被
    告癸○○、己○○亦曾與被告辛○○一同前往申○○家，與
    證人宇○○談論借錢事宜，被告辛○○並出言脅迫，被告丑
    ○○、癸○○、己○○並均未有何阻止之舉。則被告丑○○
    、癸○○、己○○對上揭強制及妨害自由犯行自難謂無犯意
    聯絡及行為分擔。
(四)、證人宇○○於原審審理時雖證稱：【（你當時向檢察官這樣
    講是否正確？《見他字卷二第四一頁》）當時在電話中不是
    很清楚，我問我兒子，我兒子什麼也不講。】、【（你兒子
    有無說辛○○要對他有不利的舉動？）沒有。】等語在卷（
    見原審卷四第一三三、一三四頁）。惟審諸證人宇○○於原
    審審理時亦另證稱：【（你都開票叫朋友拿給辛○○，當時
    你兒子人在哪裡？）他已經跑掉了，我叫他跑的。】、【（
    後來為何你願意借錢給辛○○？）我兒子要求我說他已經答
    應要借錢，不然對朋友過不去，他一直苦苦哀求我，後來是
    因為我兒子被載去，丑○○跑來跟我講要不要處理。】等語
    明確（見原審卷四第一三０、一三一頁）。則證人宇○○既
    係因為其子被載走，被告丑○○跑來跟伊講要不要處理後，
    才交付面額共八十萬元之支票二紙，嗣後並叫其兒子申○○
    避不見面，顯見證人宇○○確實是因其子申○○已被人妨害
    自由，始在不得已且害怕被告辛○○等人會對其子申○○更
    有不利之情況下，同意借錢予被告辛○○。故證人宇○○顯
    因為害怕被告辛○○等人將來會對其子申○○不利，而於審
    理時就其子申○○告知伊關於被告辛○○等人不法行為之內
    容語多保留，自無疑義。況且，證人宇○○於原審審理時並
    證稱：【（為何在檢察官那邊說，九十一年間辛○○說要打
    死你兒子？跟現在講的不一樣？）時間過這麼久，我的記憶
    有點模糊。】、【（警局作這些筆錄是警察暗示或你自己陳
    述？）警察沒有暗示我，是我自己講的。】、【（案發之後
    ，你有無報案？）我有去，但警察勸我說自己私下講一講，
    但是我發現太多件，根本沒辦法講，講下去還得了。】、【
    （沒有報案，後來為何警方會查出這件事情？）因為我去調
    查瞭解我兒子在做什麼，後來是九十三年六月五日黃榮豐去
    我家潑漆，被警察抓到，警察問我們的時候，我們才全部供
    述。】等語明確（見原審卷四第一三三、一三八、一三九頁
    ）。可見證人宇○○於警、偵訊時之記憶較原審審理時來得
    深刻、清晰，且經核與事理無違，又均是基於自由意志所為
    之陳述，故其於原審審理時證稱已忘記或語帶保留之部分，
    容或受外力影響所致，故自應以警、偵訊時所為之證言，為
    認定事實之依據。從而，證人宇○○前揭證稱：【（你當時
    向檢察官這樣講是否正確？《見他字卷二第四一頁》）當時
    在電話中不是很清楚，我問我兒子，我兒子什麼也不講。】
    、【（你兒子有無說辛○○要對他有不利的舉動？）沒有。
    】等情，不足為有利被告辛○○等人之認定。
(五)、綜上所述，被告辛○○、丑○○、癸○○、己○○被訴之強
　  制及妨害自由犯行，事證明確，足以認定。
乙、事實欄、二（辛○○、丑○○、辰○○、寅○○、癸○○
    、己○○、壬○○）恐嚇危害安全部分：
(甲)、程序方面：
一、按被告以外之人於審判外之陳述，雖不符前四條之規定，而
    經當事人於審判程序同意作為證據，法院審酌該言詞陳述或
    書面陳述作成時之情況，認為適當者，亦得為證據。又被告
    以外之人於偵查中向檢察官所為之陳述，除顯有不可信之情
    況者外，得為證據。刑事訟訴法第一百五十九條之五第一項
    、第一百五十九條之一第二項分別定有明文。
二、此部分之證據有宇○○、林黃麗玉於偵查及原審之證述，另
    被告丑○○亦於本院準備程序中坦承認罪（見本院卷三第四
    ○頁、卷二第八八頁）。被告丑○○、己○○、寅○○、辰
    ○○均同意上開證述有證據能力（見本院卷二第八八、七七
    、一三○、二七○頁）。被告辛○○、壬○○、癸○○則認
    為宇○○、林黃麗玉偵查中之證述為審判外陳述，無證據能
    力（見本院卷三第一○二、卷二第二五三、二三六至二三七
    頁）。惟按上開證人宇○○、林黃麗玉於原審更證述綦詳，
    核與偵查中所述復無差異，應認上開偵查中之證述無顯有不
    可信之之情形，而有證據能力。
(乙)、實體方面：
一、訊據被告辛○○固供承：申○○有欠賭債一百六十萬元。
    伊於九十三年四、五月間，有和寅○○去申○○家中二次，
    並有遇見申○○父母親宇○○、林黃麗玉，另於九十三年六
    月十一日到十月一日，有與寅○○、丑○○、辰○○至煒昇
    公司數次等節不諱。惟矢口否認有恐嚇犯行，辯稱：九十三
    年四、五月間，伊和寅○○去申○○家中，是要證明給寅○○看申○○那筆賭債伊沒有收，那筆一百六十萬元的賭債是
    申○○欠寅○○的賭債。伊見到申○○父母親只有問他們有
    無找到申○○，他父親說找不到，伊並沒有恐嚇他們。另去
    煒昇公司，都是寅○○在講話，伊沒有恐嚇，也沒有說什麼
    云云。被告丑○○則坦承認罪（見本院卷二第八八頁、卷
    三第四○頁）。被告辰○○固供承：伊綽號是美國仔，有
    於九十三年夏天去螺絲工廠即煒昇公司一次等語不諱，惟矢
    口否認有恐嚇犯行，據辯稱：伊只有在九十三年夏天，載被
    告寅○○去煒昇公司一次，伊有下車，而被告寅○○和一個
    人在說話，但不知道他們在說什麼，伊沒有恐嚇之行為云云
    。被告寅○○固供承：伊外號叫阿西，認識申○○，且有
    於九十三年四月間去申○○家討債，並遇到申○○的父親宇
    ○○。另亦有於九十三年六月十一日到九月十八日間（被告
    寅○○於九十三年九月十八日被收押），到煒昇公司二、三
    次等語不諱，惟矢口否認有恐嚇犯行，辯稱：伊只問申○○
    的父母親，說他兒子在那裡而已，但沒有恐嚇、噴漆。伊也
    沒有恐嚇天○○云云。被告癸○○固供承：有於九十三年
    四、五月間，去過申○○家二次，亦有在同年六、七月間去
    過煒昇公司一次等語不諱，惟矢口否認有恐嚇犯行，辯稱：
    伊和申○○的父母親很熟，沒有恐嚇他們，是要去找申○○
    出來清償寅○○的賭債。另去煒昇公司一次，但沒有遇到天
    ○○，只有遇到會計，問會計說申○○的父母親在不在，會
    計說他們已經沒有合夥，伊就走了云云。被告己○○固供
    承：伊綽號是大男或大男仔，於九十三年間曾二次至申○○
    家討債，第二次並有丟擲油漆包等語不諱，惟矢口否認有恐
    嚇犯行，辯稱：是被告寅○○叫伊去申○○家，說要去申○○家中討債，但伊沒有噴漆、也沒有恐嚇云云。被告壬○○固供承：大家都叫伊其生仔，伊有於九十三年四月間去過
    申○○家等語不諱，惟矢口否認有恐嚇犯行，辯稱：伊去申
    ○○家時，並沒有看到人，就沒有進去，寅○○只叫伊陪他
    去而已，並沒有去討債云云。惟查：
(一)、上揭因為申○○在辛○○經營之賭場積欠賭債無力還款，被
    告辛○○遂與丑○○、辰○○、寅○○、癸○○、己○○、
    壬○○等人，自九十三年四月至五月間，共同多次前往其家
    中討債，以加害生命、財產之事，連續恐嚇申○○之父親宇
    ○○稱：若不還錢，債務要算二百分的利息、要讓伊事業做
    不下去等語，並對其家中噴油漆，寫上「欠錢全家死光光」
    等字，使其心生畏懼而致生危害於安全，並迅速搬離家園之
    事實，業據證人即申○○之父宇○○證稱：【（今年四月二
    十七、八日晚間至你家暴力恐嚇的「黑狗」當晚還向你說些
    什麼話？）他警告我如果不還錢就要讓我事業做不下去，若
    不出來談的話，要死就要讓我們全部死】、【（你們兒子如
    何欠綽號「黑狗」的錢？）我兒子申○○到東門路一棟大樓
    的八樓賭博，是黑狗（經指認照片為被告辛○○）經營的，
    賭黑粒仔，據黑狗的小弟綽號「川仔」說一兩天欠四、五百
    萬元。】、【（逼你兒子還賭債的過程？）大約今年四月十
    五日開始，他的小弟先來，因我們門關起來，他們找不到連
    續在大門噴漆說要我們全家死光光，有照片為憑證，在四月
    十八日我躲起來，四月二十八日我回來剛好被他碰到，抓著
    我的手不讓我走問我要不要處理，若不處理算我二百分的利
    息，向警察報案也沒關係，我太太一直拉著我走，他們在後
    面一直罵三字經。】、【（是否認識在庭的人？（即被告己○○））有。】、【（他有到過你家嗎？）有，攝影機都有
    攝到他，他是進去丟油漆的人。】、【（丟油漆是去年（即
    九十三年）的事情嗎？）對。】、【（是否去年四月間？）
    對。】、【（除了己○○外，當時還有哪些人去潑漆？）還
    有阿西，當時總共有六、七個人。】、【（他們為何去你家
    潑漆？）他們說我兒子（即申○○）欠他們錢。是欠他們賭
    債。】、【（九十三年四月間，一群人去你家討債的次數有
    幾次？）我知道的有七、八次。有車子去巡，總共有一、二
    十次。他們有時候一、二個人去，看一下就離開。】、【（
    除了巡視外，還有噴漆，是噴什麼字？）欠錢不還，全家殺
    死光光。】、【（當時去的人你的印象中有什麼人？）丑○○、柯先生、癸○○，還有己○○、阿西也有帶三、四個人
    去，他們都沒下車，在車上丟塑膠瓶。】、【（當時那些人
    去你家巡及噴漆，你及你家人是否會害怕？）我家怕到搬去
    花蓮二、三次。】、【 (是否認識在庭的人（寅○○）？）
    他是阿西。我有看到他去我家。】、【（是否認識在庭的人
    （壬○○）？）我忘了他的外號，但我有看過他，九十三年
    去過我家。】、【（是否認識在庭的人（癸○○）？）他是
    癸○○，我認識，他…九十三年也有去。】、【（九十三年
    誰去你家？）辛○○、阿西、世銘、癸○○、己○○、壬○○，還有一個道友好像叫陳文賢。】、【（辰○○有無去過
    你家？）有。】、【（何時去的？）九十三年五月間。】、
    【（他有無去你家討債？）對，他要找我兒子討債，說欠黑
    狗的錢。我有問兒子，我兒子說他欠黑狗錢，他們是來替黑
    狗討債。】等語在卷（見他一四九五號卷二第四、四一、四
    二頁；原審卷四第一二六、一二八、一二九、一三一、一三
    二、一三五頁；原審卷五第三五一、三五二頁）。查證人宇
    ○○與被告並無怨隙，實無虛構事實而陷己於誣告罪之理。
    此外，復有證人宇○○家中遭噴漆「欠債還＄、全家死光光
    、殺你全家」等字之照片附卷可稽（見他一四九五號卷二第
    十五至二七、四六、四七頁）。故證人宇○○前揭證據足以
    信實。
(二)、次查，證人即申○○之母林黃麗玉證稱：【（逼你兒子還賭
    債的過程？）於四月二十二日晚間，大約晚上十八至十九時
    左右到我家恐嚇我說：我的孩子申○○有欠他（黑狗）一筆
    錢要來討債，不還的話他要把一個個拖出來打，並且要對我
    家丟炸彈，我很怕到不敢出門，所以特來請檢警幫忙處理將
    黑狗等犯罪組織繩之以法並保護我們。】、【（去年四月二
    十二日時，有沒有人去你家說你兒子有欠他賭債，如果不還
    的話，要把你們全家拖出去打，並丟炸彈，讓你們全家死光
    光？）有，那天天暗暗的，有二、三個人去，…。】、【（
    他們去之後，你有無告知妳先生說你兒子欠賭債，他們說要
    讓你們全家死光光？）有。】、【（那些人說那些話，你是
    否會害怕？）我會害怕。】、【（去年四、五月份時，你家
    有無被噴漆？）有。】、【（噴漆的時候，是否辛○○或開
    車去討債的期間？）是。】、【辛○○、己○○、丑○○、
    寅○○、癸○○等人均有去我家好幾次，…。】等語在卷（
    見他一四九五號卷二第四三頁、原審卷五第六三、六四、六
    六、六九頁）。併參以證人林黃麗玉於原審審理時，經檢察
    官詰問伊迄今還會不會害怕之結果，久久無法回答，此有該
    次筆錄記載內容為：【（你到現在是否還會不會害怕？）沈
    默很久。】、【（你到現在還會不會害怕？）不回答。】可
    參（見原審卷五第六七頁）。顯見證人林黃麗玉迄今對於被
    告辛○○等人至其家中恐嚇討債一事，仍有莫大的恐懼感至
    明。因此，證人林黃麗玉前揭所述倘非實情，又豈敢得罪被
    告辛○○等人冒著被報復之風險，而捏造事實誣陷被告辛○○等人？是證人林黃麗玉前揭證詞，亦堪信實。被告辛○○
    與丑○○、寅○○、癸○○、己○○等人，確實曾多次前往
    證人申○○家中討債，以加害身體、生命之事連續恐嚇證人
    林黃麗玉稱：要把其全家一個一個抓起來打死、若不還錢，
    要丟炸彈，把其全家炸死光光等語，使證人林黃麗玉心生畏
    懼而致生危害於安全，足以認定。
(三)、證人林黃麗玉雖於原審審理時證稱：【（去年四月二十二日
    時，有沒有人去你家說你兒子有欠他賭債，如果不還的話，
    要把你們全家拖出去打，並丟炸彈，讓你們全家死光光？）
    有，那天天暗暗的，有二、三個人去，我看不清楚是什麼人
    。】、【（他們恐嚇你的話，是誰講的？）那天天色暗暗，
    我在樓上，他們在樓下喊，我看不太清楚。】等語在卷（見
    原審卷五第六三、六五頁）。核與其在偵查中指證被告辛○○等人乙節未盡相符。惟衡諸證人林黃麗玉於原審審理中接
    受詰問時，係與被告辛○○、丑○○、寅○○、癸○○、己○○等人同在一個法庭（見原審卷五第五七、五八頁報到單
    ），而在此情況下，觀諸證人林黃麗玉證述：【（你到現在
    是否還會不會害怕？）沈默很久。】、【（你到現在是否還
    會不會害怕？）不回答。】之態度可知，證人於原審審理時
    對於被告辛○○等人至其家中恐嚇討債一事，仍有莫大的恐
    懼感。基此，證人林黃麗玉於詰問過程中，對於被告辛○○
    、丑○○、寅○○、癸○○、己○○等人恐嚇行為之指證，
    自然或多或少有避重就輕之情，當難據此為有利被告辛○○
    、丑○○、寅○○、癸○○、己○○等人有利之認定。
(四)：
１、證人天○○原證稱：【…黑狗去過二次，阿西去過好幾次（
    指煒昇公司）。】、【（他有無向你恐嚇？）他說叫我們叫
    他出來，如果到最後沒有辦法就要載螺絲、螺帽去抵債。】
    、【（你說黑狗去你公司幾次？）二次。】、【（他都與何
    人去？）與在庭的其他二人（丑○○、寅○○）一起去，一
    共三個人。】、【（除了那些人有去以外，有無做其他動作
    ？）噴漆、貼紙、灑冥紙及撞玻璃。】、【是。他們先用這
    些招數要討債，五月份就已經發生這件事情。】、【（既然
    你沒有看到，是隔天才發現，你們公司是否有與其他人有冤
    仇，有無可能是其他人做的？）我們公司與其他人沒有怎樣
    。】、【（你之前在警察那邊講過，他們那些人堅持要你向
    宇○○轉達，限三天內…，不然發生事情不要怪我沒有跟你
    說（見他一四九五號卷二第四八、四九頁）？）有。】、【
    （當時那些人做了那些事，又叫你找宇○○出來，不然不要
    怪他沒有跟你說等語，你們會不會怕？）會怕，我們會有壓
    力在。】、【（他們向你說這些話時，你會不會害怕？）會
    。】、【（針對他們去找你的事，你有無報警？）我有報警
    。】、【（發生這件事情之前，是否認識黑狗、阿西、丑○○？）不認識，跟他們也沒糾紛。】、【（灑冥紙、噴漆等
    事之後，他們才出現在你們公司嗎？）隔幾天之後他們才出
    面。】、【（當時你有無跟他們說宇○○已經欠超過他的股
    份，沒有股份在公司？）我有跟黑狗、世銘、阿西講過。】
    等語在卷（見原審卷四第一六四、一六五、一六七、一六八
    、一六九、一七０、一七一、一七二、一七三頁）。
２、而後於本院審理中則改口證稱：【（對你於原審作證時所言
    ，黑狗去二次，阿西有去過好幾次，黑狗對你很客氣等語有
    何意見？）我有這麼講過。但是他們的態度還好。辛○○、
    寅○○、丑○○他們都有去我的公司，辛○○對我的態度很
    好，他主要是要去找宇○○要債，至於宇○○欠了他們什麼
    債務我並不瞭解。】、【（你是否有提到他們有用噴漆等方
    式討債，五月份就有這種事情，至於你所謂的他們是指何人
    ？）我不知道，因為都是發生在晚間。】、【（當時你有無
    目擊是何人噴漆、撒冥紙？）沒有。】、【（你是否能夠指
    認是何人去做這些事情？）因為我並沒有親眼目擊，所以我
    無法指認。】、【（他們有無去你那裡噴漆、撒冥紙？）都
    有，不過我並沒有看到是何人做的。】等語（見本院卷四第
    二二五至二二六頁）。與其於偵查中明確指稱被告等有【噴
    漆、貼紙、灑冥紙及撞玻璃。】等情顯有所保留，以證人天
    ○○與被告等人並無怨隙，實無虛構事實而陷己於誣告罪之
    理。此外，復有錄影機翻拍之照片附卷可稽（見他一四九五
    號卷二第一四五至一六六頁），其中據被告辛○○及被告辰
    ○○供稱：第一五一頁係被告辰○○、寅○○及丑○○坐在
    煒昇公司會議室之照片，足徵被告辰○○亦有至煒昇公司（
    見他一四九五號卷三第十八頁、原審卷五第三五五頁）。則
    證人天○○上開所證，應以偵查中之證述為可採。被告辛○○及寅○○、丑○○、辰○○等人，自九十三年六月起至九
    十三年十月止，確實曾多次前往煒昇公司，以加害財產之事
    ，連續恐嚇黃昌遠及公司員工，說：若不將宇○○下落說出
    ，屆時煒昇公司發生事情，不要怪伊沒有事先提醒、要搬走
    公司內所生產的螺絲產品等語，使天○○心生恐懼，致生危
    害於安全，而報警處理。
(五)、至於證人林黃麗玉及天○○雖均另證稱：除被告辛○○及寅
    ○○外，並未與其他被告講到話。惟衡諸其他被告如丑○○
    、辰○○、己○○、壬○○等人，均是在被告辛○○經營之
    賭場擔任把風、圍事等小弟工作（詳見理由欄壹、（參）所
    述），而本件依證人宇○○前揭所述及被告丑○○之供述（
    見原審卷五第三六八頁）可知，被告辛○○及寅○○等人前
    往申○○住處及煒昇公司之目的，又是為了逼討申○○所積
    欠之賭債。則被告丑○○、辰○○、己○○、壬○○在知悉
    是要去逼討賭債之情況下，仍共同與被告辛○○、寅○○等
    人前往申○○家及煒昇公司，自難謂無犯意聯絡，而得免負
    刑責。
(六)、末按【被告為其妻索討賭債雖屬自然債務，不得為訴訟上之
　　請求，但尚非無債權債務之存在，被害人為劉進來之妻，被
  　告主觀上即非有為自己不法所有之意圖，即與恐嚇取財罪無
    關，應以恐嚇危害安全罪論處。】、【賭博為自然債務，上
　　訴人參與挾持被害人逼還賭債，主觀上無不法所有之意圖，
　  不成立侵害財產法益之罪名。】。最高法院八十二年度台上
    字第三０七一號、七十九年度台上字第四五二七號分別著有
    裁判可參。茲查，被害人申○○確有積欠賭債，而迭經催討
    未果一節，為被告等人及證人宇○○、林黃麗玉雙方是認之
    事實，則依公訴人起訴事實所認被告等人所為之恐嚇犯行，
    均不脫原有賭債之催討，該恐嚇言詞應僅屬被告等人逼債之
    方式之一，自難認彼等真有以逼討高於原積欠賭債數額而牟
    取不法利益之犯意。從而，被告等人之前揭犯行，應認與刑
    法第三百四十六條第一項恐嚇取財罪之構成要件有間，尚難
    遽科被告等人以恐嚇取財罪名。
(七)、綜上所述，被告辛○○、丑○○、辰○○、寅○○、癸○○
    、己○○、壬○○前揭辯解，均不足取。其等被訴之恐嚇犯
    行，事證明確，足堪認定。
丙、事實欄參、三（辛○○、丑○○、癸○○、己○○、甲○○
    ）妨害自由及強制部分：
(甲)、程序方面：
一、按【被告以外之人於審判外之陳述，雖不符前四條之規定，
    而經當事人於審判程序同意作為證據，法院審酌該言詞陳述
    或書面陳述作成時之情況，認為適當者，亦得為證據。當事
    人、代理人或辯護人於法院調查證據時，知有第一百五十九
    條第一項不得為證據之情形，而未於言詞辯論終結前聲明異
    議者，視為有前項之同意。】刑事訟訴法第一百五十九條定
    有明文。
二、訊據被告辛○○否認本件相關之傳聞證據有證據能力（見本
    院卷三第一○二頁），被告甲○○則表示對本件之卷證資料
    無意見（見本院卷三第一四五頁），復未於言詞辯論終結前
    聲明異議，應視為有同意，且本院認上開證據作成時之情況
    ，亦屬適當，應認為有證據能力。餘被告己○○、丑○○、
    癸○○則均明確表示同意有關本件之卷證資料有證據能力（
    見本卷二第七七頁、第八八頁、第二三六、二三七頁）。
(乙)、實體方面：
一、訊據被告辛○○固供承：認識酉○○乙節不諱，惟矢口否
    認有妨害自由及強制犯行，辯稱：伊沒有叫被告丑○○、癸○○、己○○、甲○○去其家中恐嚇酉○○母親，也沒有將
    酉○○控制在丑○○所有的鴿舍並毆打成傷，恐嚇酉○○交
    付款項。酉○○並沒有欠伊錢云云。被告丑○○、己○○
    則坦承上開事實（見本院卷二第八一頁、七一頁）。被告
    癸○○固供承：認識酉○○，且於九十三年五、六月間，有
    去過酉○○歸仁家中，遇到他母親等語不諱。惟矢口否認有
    妨害自由及強制犯行，辯稱：伊沒有打酉○○，也沒有恐嚇
    其母親說要讓酉○○斷手斷腳等語，另於九十三年五月八日
    ，亦沒有將酉○○控制在丑○○的鴿舍云云。被告甲○○
    固供承：伊綽號叫阿輪，認識酉○○，是因為酉○○欠伊三
    十萬元，所以有去酉○○家找酉○○及其母親，問酉○○要
    如何還錢等節不諱，惟矢口否認有妨害自由及強制犯行。辯
    稱：伊沒有將酉○○押在丑○○的鴿舍，也沒有打酉○○，
    或恐嚇酉○○母親說不還錢要讓酉○○斷手斷腳。偵查中之
    供述是指伊沒有押酉○○去過鴿舍打酉○○云云。惟查：
(一)、證人即酉○○之母親張楊美蓮於原審證稱：【（你是否知道
    去年五月份左右，你兒子有無去賭博欠人賭債？）我不知道
    ，但他回家就說要向我要錢，還人家錢。】、【（他如何向
    你講？欠什麼錢？欠何人錢？）他說是賭債，剛開始有八十
    萬元，還完後，又欠二百多萬元，賣了房屋還錢。】、【（
    酉○○說他欠人賭債之後，有無其他人跟你說要兒子還錢？
    ）有。有三、四個人，去很多次。】、【第一次找我兒子，
    我說他不在，他們就很生氣，就拿水桶丟門。】、【他們說
    如果我不知道，就要讓他好看。】、【…我有幫他還二百多
    萬元，之前還有八十萬元。】、【（你有無聽過你兒子欠賭
    債期間，被抓到歸仁看西村鴿舍毆打？）有，他回來時候，
    我看他跛腳。我有問他，他說是被打的。】、【（是否在歸
    仁看西村被打的？）是。】、【（被打跛腳是否是你們還錢
    之前？）是，他被打跛腳後，就很多人來要錢，不還不行，
    就在我家坐。】、【（他們有無說過，要你找酉○○出來，
    或說不還錢就要讓他斷手斷腳？）他們是說要讓他好看。】
    、【（沒說斷手斷腳嗎？）有一次是這樣。】、【癸○○、
    丑○○、己○○、綽號阿輪之人有去我家。】等語（見原審
    卷五第二三、二四、二五、三一、二八頁）。且探究證人張
    楊美蓮證述：【（你為何要替你兒子還賭債？）他們去的時
    候很兇，不還的話…我也不知道該怎麼說。如果不還，他們
    帶進帶出，以後要怎麼辦。】等情（見原審卷五第三一頁）
    。足徵被告等人有以脅迫及拘禁酉○○自由等手段，逼討債
    務，使張楊美蓮心生畏怖，而替酉○○還債，行無義務之事
    。否則以一般國人安土重居之習慣，非有重大事故，不至於
    變賣房產，如非在極強大之壓力下，證人張楊美蓮又何需變
    賣其唯一可以遮風避雨之棲身處，而替其子酉○○清償債務
    ？再查，被告甲○○於偵查中確實供承：【（酉○○有欠場
    子裡面錢？你知道嗎？）是。知道。】、【（他被押到鴿舍
    旁毆打的時候你有在旁邊？）我有在旁邊，但是我沒有打他
    。】等語明確（見偵九八一一號卷六第三六頁），並經原審
    勘驗屬實（見原審卷三第三六頁），且此情亦核與證人張楊
    美蓮前揭證稱：酉○○有被抓到歸仁看西村鴿舍乙節大致相
    符。綜上所述，益見證人張楊美蓮前揭證詞，足以信實。被
    告丑○○、癸○○、己○○及綽號「阿輪」之甲○○四人於
    九十三年五月至六月間，確實數次前往其臺南縣歸仁鄉○○○街二三號家中討債，接續脅迫證人張楊美蓮說：若不還錢
    ，要讓酉○○好看、讓酉○○斷手斷腳等語，並拿水桶丟門
    ；繼於九十二年五月八日，將酉○○私行拘禁在臺南縣歸仁
    鄉○○村○○○街二八八號旁丑○○所有之一處鴿舍裡，並
    毆打酉○○，迫使證人張楊美蓮變賣臺南縣歸仁鄉○○○街
    二三號房屋，清償上開酉○○積欠之賭債之行為，應可認定
    。
(二)、證人張楊美蓮於原審審理時雖另證稱：【（你是否確定有人
    有說如果酉○○不還錢，就要讓他斷手斷腳？）我沒有親耳
    聽到。】、【（所以你並不知道如果酉○○不還錢，要讓他
    斷手斷腳？）是。】、【（你剛剛指認的人是否單純是來要
    債的？）是。】、【（他們要債的過程除了很兇外，有無恐
    嚇你？）沒有。】、【（他們有無說要讓你好看？）我不知
    道怎麼說，經過太久，我忘記了。】等語在卷（見原審卷五
    第二八、三一頁）。惟經審判長質諸證人張楊美蓮為何就被
    告等人有無告知不還錢就要讓酉○○斷手斷腳一事前後證述
    不一，證人張楊美蓮證稱：【我頭腦不好。那是剛開始去有
    講這些，後來就沒有。過那麼久了，我也不是很清楚。】等
    語。可見證人張楊美蓮縱有意避重就輕，最後仍指證被告等
    人確實曾告知如不還錢，就要讓酉○○斷手斷腳等語。且衡
    諸證人張楊美蓮於原審審理中接受詰問時，係與被告辛○○
    、丑○○、癸○○、己○○、王國男等人同在一個法庭（見
    原審卷五第一頁報到單）。在此情況下，證人張楊美蓮證稱
    ：伊因此事到現在還會害怕等語在卷（見原審卷五第二八頁
    ）。則證人張楊美蓮於詰問過程中，對於被告等人不法行為
    之指證，或多或少會有避重就輕之情，亦乃人之常情，尚難
    據此即為被告辛○○、丑○○、寅○○、癸○○、己○○等
    人有利之認定。
(三)、被告甲○○雖於原審審理中辯稱：伊沒有供稱臺灣臺南地方
    法院檢察署檢察官九十三年度偵字第九八一一號卷六第三六
    頁所載之【（酉○○有欠場子裡面錢？你知道嗎？）是。知
    道。】、【（他被押到鴿舍旁毆打的時候你有在旁邊？）我
    有在旁邊，但是我沒有打他。】筆錄內容云云（見原審卷二
    第一五八頁）。惟經原審勘驗該段偵訊光碟片結果為：「一
    、光碟片錄影連續。光碟片勘驗結果與筆錄所載意旨相同。
    二、詳細問答內容如下：【（問：酉○○有欠場子裡面錢你
    知道嗎？知道。】、【（問：他被押到鴿舍旁毆打的時候，
    你有無打他？）沒有。】、【（問：你在那裡幹嘛？）沒有
    。】、【（問：酉○○說你有在場？）我有在鴿舍，但沒有
    打他。」等情，有原審勘驗筆錄可稽（見原審卷三第三六頁
    ）。足見被告甲○○於偵訊中確實有做如上之供述，其前揭
    辯解，實不可採。嗣被告甲○○又改口辯稱：伊上開於偵查
    中之供述，是指伊沒有押酉○○去過鴿舍打酉○○云云（見
    原審卷二第三七頁）。而被告甲○○於原審之選任辯護人並
    以：被告甲○○的意思是本來與酉○○認識，曾經有與酉○○去過鴿舍，並非指酉○○被押時有在場乙節，為被告甲○○辯護。然審諸原審勘驗被告甲○○前揭於偵訊中之供述內
    容可知，檢察官係就酉○○被押到鴿舍毆打一事訊問被告甲○○，甚為明確。被告甲○○起先還否認伊有在場，經檢察
    官進一步告知證人酉○○指證伊亦有在場時，始承認伊有在
    鴿舍，但沒有打酉○○等情。基此，被告甲○○前揭於偵查
    中之供述，顯然是針對檢察官訊問酉○○被押到鴿舍毆打一
    事所做之答覆。被告甲○○嗣後改稱：伊上開於偵查中之供
    述，是指伊沒有押酉○○去過鴿舍打酉○○云云，及其原審
    選任辯護人所執之此部分辯護理由，自均不足取。
(四)、證人酉○○於原審審理時證稱：伊自九十三年一月起，有去
    綽號阿西之人（即被告寅○○）在臺南市○○○路某處八樓
    經營之賭場賭博，賭了三、四個月，前後積欠二百多萬元，
    是伊母親（即張楊美蓮）賣房子幫伊清償的等語在卷（見原
    審卷五第七五、七六、八二頁）。於本院審理中亦稱：【（
    你去過中華東路的賭場前後共有幾次？）我不記得。】、【
    （癸○○是與你一起去賭博，還是在賭場裡面工作？）他是
    否有在賭場工作我並不知道。】、【（九十二年五月八日你
    是否有被關在鴿舍裡面？）沒有。】、【（你有沒有去過那
    邊？）有的。】、【（你去那邊作什麼事情？）去那邊泡茶
    。】、【（是否你欠人家的錢，別人叫你去那裡？）是我自
    己去的。】、【（你母親有無幫你清償賭債？）有的。】、
    【（你欠賭債之後，癸○○有去過你家你是否知道？）我不
    清楚。】、【（癸○○在你欠賭債之後，有無打過你？）沒
    有。】、（賭博時有無看到賭場的老闆？）有的。】、【（
    賭場的老闆是何人？）阿西。（當庭指認寅○○）】（見本
    院卷四第一○四至一○六頁）。與前揭其母張楊美蓮於偵查
    中所證不符，並與被告甲○○所述有所出入，且與常情亦有
    不合，自不足採。參以被告等人經檢察官起訴涉犯事實欄肆
    、一所載經營賭場部分，其中一個賭場位置確實是在臺南市
    ○○○路三段三八０巷六九號八樓處，且被告等人均辯稱：
    該賭場是「阿西」即被告寅○○所經營乙節在卷（詳如事實
    欄肆、一及理由欄所載）。則事實欄、三所載證人張楊
    美蓮幫證人酉○○清償之賭債，應是證人酉○○至臺南市○○○路○段三八０巷六九號八樓賭場賭博後積欠之賭債，可
    資認定。又查，雖證人酉○○前揭證稱：該賭場是「阿西」
    即被告寅○○所經營，伊未欠被告辛○○錢云云。然經調查
    結果，該賭場之老闆係被告辛○○，被告寅○○僅是人頭，
    且被告丑○○、癸○○、己○○、甲○○則均是在被告辛○○經營之賭場擔任把風、圍事的小弟（詳如事實欄肆、一及
    理由欄所載）。因此，證人酉○○在該處賭場賭博所積欠
    的賭債，自足認係積欠被告辛○○之賭債。而該筆債務，既
    係證人酉○○積欠被告辛○○之賭債，又是由任職於被告辛○○經營之賭場之被告丑○○、癸○○、己○○、王國男等
    人前往證人張楊美蓮住處，以脅迫及私行拘禁證人酉○○之
    方式討債。再參諸前揭逼討申○○在被告辛○○經營之賭場
    積欠的賭債，亦均是以同樣手段為之。則被告丑○○、癸○○、己○○、王國男對於張楊美蓮及證人酉○○所為，被告
    辛○○自難謂非立於指揮、授意之地位，而與其等有犯意之
    聯絡。
(五)、證人酉○○於原審審理中雖證稱：被告甲○○、癸○○、己○○等人沒有恐嚇伊或伊母親，也沒有押伊去鴿舍毆打；伊
    母親張楊美蓮證稱伊有欠人家錢，被打到跛腳乙節，是亂講
    的。另關於伊有被押到鴿舍毆打之通話內容，是被告寅○○
    亂講的，被告甲○○是一個人去伊家討債。伊現在作證並不
    會害怕被人家打等情（見原審卷五第七二、七三、七四、七
    八、八二頁）。惟查，被告甲○○業於偵查中供承：酉○○
    有被押到鴿舍，但伊在旁邊沒有打酉○○乙節，並經原審勘
    驗屬實。且證人張楊美蓮亦證稱：伊看證人酉○○回來時跛
    腳，經詢問結果，酉○○說是被打的乙情明確。參以被告等
    人逼討的賭債是證人酉○○所積欠者，與酉○○之母親張楊
    美蓮並無關係，倘若被告等人確如證人酉○○所述，均未以
    脅迫及私行拘禁酉○○並加以毆打之手段，逼使證人張楊美
    蓮賣屋幫證人酉○○清償賭債，則證人張楊美蓮既已幫證人
    酉○○清償債務完竣，雙方已無瓜葛，證人張楊美蓮又豈需
    甘冒偽證刑責而指證不實？凡此種種，均足證被告等人有以
    脅迫使證人張楊美蓮幫證人酉○○清償賭債，而行無義務之
    事，其間證人酉○○並被押至鴿舍妨害自由、毆打至明。證
    人酉○○於原審審理中竟改口證稱：被告等人未恐嚇伊或伊
    母親，伊也沒有被押至鴿舍毆打，上開情節是被告寅○○及
    證人張楊美蓮亂說的云云。自係迴護被告等人之詞，不足採
    信，當難採為認定事實之憑據。
(六)、末查，證人酉○○確有積欠賭債，而迭經催討未果一節，為
    被告等人及證人酉○○、張楊美蓮雙方共認之事實，則依公
    訴人起訴事實所認被告等人所為之脅迫犯行，均不脫原有賭
    債之催討，該對證人張楊美蓮之恐嚇言詞或對物施暴之行為
    應僅屬被告等人逼債之方式之一，自難認彼等真有以逼討高
    於原積欠賭債數額而牟取不法利益之犯意。從而，揆諸前揭
    最高法院八十二年度台上字第三０七一號及七十九年度台上
    字第四五二七號判例意旨，被告等人之前揭犯行，應認與刑
    法第三百四十六條第一項恐嚇取財罪之構成要件有間，尚難
    遽科以被告等人恐嚇取財罪名。
(七)、綜上所查，被告辛○○、丑○○、癸○○、己○○、甲○○
    前揭辯解，均不足取。其等被訴之妨害自由及強制犯行，事
    證明確，均足堪認定。
丁、事實欄、四部分（辛○○、丑○○、寅○○、癸○○）恐
    嚇部分：
(甲)、程序方面：
    訊據被告辛○○不同意共同被告丑○○在警詢中之陳述有證
    據能力（見本院卷三第一○二頁）；被告丑○○、寅○○則
    均同意此部分犯罪事實之全部證據資料有證據能力（見本院
    卷二第八八、一三○頁，卷三第四○、五七頁）；癸○○則
    否認證人在警詢中之陳述有證據能力，其餘不爭執（見本院
    卷二第二三六、二三七頁）。
(乙)、實體方面：
一、訊據被告辛○○固供承：戌○○係伊表兄，有於九十三年
    三月間在臺南縣仁德鄉往六甲鄉方向一處賭場賭博，積欠總
    計三百十五萬元之賭債；伊曾經於九十三年四月至五月間，
    和被告寅○○到亥○○家中要錢，事後取得到亥○○太太給
    的現金三萬元，五萬元支票兩張及二十七萬元之支票等節不
    諱。惟矢口否認有強制犯行，辯稱：戌○○沒有並請亥○○
    出面處理賭債，伊也沒有逼迫亥○○要負責戌○○之賭債五
    十萬元，更沒有恐嚇亥○○或潑灑油漆，那筆債務是亥○○
    自己的賭債云云。被告丑○○則分別於原審及本院準備程
    序時為認罪之表示（見原審卷二第二一０、二一一頁，本院
    卷二第八八頁、卷三第四○頁）。被告寅○○固供承：認
    識戌○○及亥○○二人，並有去過戌○○家中，但印象中沒
    有去過亥○○家中等語不諱。惟矢口否認有強制犯行，辯稱
    ：當時是戌○○帶亥○○來賭博的，但伊沒有去亥○○家恐
    嚇、噴漆云云。被告癸○○亦矢口否認有強制犯行，辯稱
    ：伊不認識戌○○或亥○○，且未於九十三年四、五月間去
    亥○○家恐嚇、潑油漆，也不知道現金十三萬元等的事情云
    云。惟查：
(一)、證人亥○○證稱：伊曾因為綽號阿弟之人即證人戌○○積欠
    被告辛○○賭債三百十五萬元，和證人戌○○一起去找被告
    辛○○接觸過。事後被告辛○○有去伊家要錢，伊遇過一次
    ，但無力償還，就閃人，曾躲到台中大甲廟旁一、二十天，
    也有向警方請求保護家中妻女。這期間家人及朋友有告知被
    告辛○○等人找伊，並說如果沒有還五十萬元，要放火燒伊
    家，另伊家鐵門有被潑漆，並寫說全家死光光等字。而除與
    被告辛○○有糾紛外，伊或伊家人並未與他人有何糾紛。最
    後，伊有付三萬元現金、二張五萬元的支票給被告辛○○兌
    現，另外交付十萬元及二十七萬元之支票各一張給被告辛○○，但尚未兌現等語（見原審卷五第六至十一頁）。此外，
    復有現場遭噴漆之照片及臺南縣白河鎮農會九十四年五月十
    六日白農信字第一五一九號函附楊慶和000000000
    00000號帳戶於九十三年七月二十九日、九十三年八月
    二十五日經人提示五萬元支票兌現之客戶往來交易明細表在
    卷足參（見偵九八一一號卷六第一四一至一四三頁；原審卷
    三第三四四至三四九頁）。則被告辛○○自九十三年四月起
    至五月間止，有與丑○○、寅○○、癸○○等人，數次至證
    人亥○○之配偶經營之理髮店，接續脅迫證人亥○○之配偶
    稱：若不還五十萬元，要放火燒房屋等語，並在該理髮店及
    證人亥○○住家鐵門潑灑油漆寫：【要你全家死光光】等字
    ，致亥○○之配偶心生畏怖，不得已交付現金三萬元及發票
    人楊慶和、面額分別為五萬元之支票二張、面額為十萬、十
    七萬元之支票各一張予被告辛○○，而行無義務之事，應足
    認定。被告辛○○、寅○○、癸○○等人前揭辯解，均難採
    信。
(二)、另證人戌○○於偵查、原審中均證稱：證人亥○○曾陪伊去
    臺南縣仁德鄉特力屋附近的賭場找辛○○處理賭債時，也有
    下場賭博，致積欠五十萬元的賭債（見偵九八一一號卷六第
    一六○至一六三頁、原審卷五第十四至二十二頁）。足見亥
    ○○與被告辛○○等間確有賭債糾紛。
(三)、再查，被告辛○○、丑○○、寅○○、癸○○被訴之此部分
    行為，究係涉犯刑法第三百四十六條第一項恐嚇取財罪或刑
    法第三百零四條第一項強制罪，首應探究被告辛○○、丑○○、寅○○、癸○○等人有無不法所有之意圖。經查，證人
    亥○○雖於原審審理時證稱：被告辛○○向伊逼討之五十萬
    賭債是證人戌○○所積欠之債務，原本與伊無關，但因被告
    辛○○事後找不到證人戌○○，就說要伊負擔五十萬元的債
    務，伊並未積欠被告辛○○賭債等語明確（見原審卷五第六
    、七、十頁）。然而，證人戌○○證稱：證人亥○○陪伊去
    臺南縣仁德鄉特力屋附近的賭場找被告辛○○處理賭債時，
    也有下場賭博，致積欠五十萬元的賭債乙節在卷（見偵九八
    一一號卷六第一六二、一六三頁，原審卷五第十五、十六、
    十八頁）。而證人亥○○嗣後亦證稱：伊與證人戌○○去特
    力屋附近賭場，找被告辛○○他們會帳時，證人戌○○又去
    賭博欠五十萬元，而伊有在旁邊看，該五十萬元是證人戌○○賭的，不是伊，被告辛○○他們是認為伊也有賭等情（見
    原審卷五第二十至二二頁）。基此足認被告文芳之所以向證
    人亥○○或其家人逼討五十萬元賭債，是因為認為該筆賭債
    是證人戌○○與亥○○二人共同在臺南縣仁德鄉特力屋附近
    的賭場賭輸而積欠之債務，而依公訴人起訴事實所認被告等
    人所為之脅迫還債犯行，亦不脫原有賭債之催討，應僅屬被
    告等人逼債之方式之一。則被告辛○○等人於主觀上既難認
    為有不法所有之意圖。從而，揆諸前揭最高法院八十二年度
    台上字第三０七一號、七十九年度台上字第四五二七號判例
    意旨，被告等人此部分行為，自難遽以刑法第三百四十六條
    第一項恐嚇取財罪之規定相律。
(三)、綜上所查，被告辛○○、丑○○、寅○○、癸○○被訴此部
    分強制犯行，事證明確，均足以認定。
III、事實欄（肆）（辛○○、卯○○、寅○○、丑○○、辰○○
    、甲○○、癸○○、己○○、壬○○）經營賭場聚眾賭博部
    分：
甲、程序方面：
一、訊據被告辛○○否認卯○○九十三年五月十九日二時二十七
    分之通訊監聽譯文有證據能力，檢察官亦同意該監聽譯文無
    證據能力，本院亦諭知該譯文無證據能力（見本院卷三第九
    九至一○○、一○三頁），其餘相關卷證資料則不爭執。被
    告卯○○、寅○○、丑○○、辰○○、甲○○、癸○○、己○○及壬○○等則均同意全部相關證據資料有證據能力（見
    本院卷三第七二頁、第五七頁、第四○頁、本院卷二第二七
    ○頁、本院卷三第一四五頁、本院卷二第二三六、二三七頁
    、本院卷三第二一頁、本院卷二第二五三頁）。
二、本件有關證人巳○○、丙○○、戌○○、午○○於偵查中具
    結所為之證述與彼等於審理中所為證述不符，茲斟酌上開證
    人於審理中之證述均避重就輕，在審判庭時在被告面前不敢
    為明確之證詞，且就偵查中所述與審理中之情節比較，其在
    偵查中陳述係在意思自由下所為，其陳述之情節較符合一般
    常情，並無顯不可信之情況，故應以彼等於偵查中之證述為
    可採。
乙、實體方面：
一、上揭事實欄肆所載事實，業據被告甲○○（見本院卷四第一
    四七頁）、卯○○（見原審卷二第一七六、一七七頁，本院
    卷二第一一四頁）、寅○○（見原審卷二第二一三、二一五
    頁、原審卷五第二七０、二七一頁，本院卷二第一二二頁）
    、丑○○（見原審卷二第二一０、原審卷五第三六六頁，本
    院卷二第八一頁）、己○○（見原審卷二第一五０頁、原審
    卷三第二八、二九頁，本院卷二第七一頁）、辰○○（見本
    院卷四第一四七頁）供承不諱。復有證人巳○○（見偵九八
    一一號卷六第八六、八七頁）、午○○（見他一四九五號卷
    三第二一０頁）、戌○○（見偵九八一一號卷六第一六０）
    、劉盈松（見他一四九五號卷三第一九三、一九四頁），及
    子○○（見原審卷三第一五五、一五六頁）證述明確在卷。
    此外，並有通訊監察譯文及如附表貳所示之扣案物可佐。是
    則被告甲○○、卯○○、寅○○、丑○○、己○○上開自白
    ，核與事實相符，足以採信。
二、訊據被告辛○○固不爭執臺灣臺南地方法院檢察署檢察官
    於九十三年九月十七日指揮警察執行搜索時，扣得如附表貳
    所示之賭具、帳冊、支票、賭客連絡簿、支票清單明細、記
    帳單等情。惟矢口否認有意圖營利，經營賭場及聚眾賭博之
    犯行，辯稱：伊沒有出資經營賭場，只有借錢給賭場，賺取
    利息，也沒有與同案被告丙○○共同出資經營賭場，這四個
    地方都是同案被告寅○○經營的賭場。監聽譯文說要寅○○
    不用上班，把帳單等物拿來還伊等語，是因為伊知道有人在
    監聽，所以伊等之前就講好是要等警方是否會來抓伊云云。
    被告甲○○亦供承：有自九十二年十一月間起至九十三年
    九月十七日止，在臺南市○○○路二段羅浮宮對面巷內鐵皮
    屋、中華東路三段三八０巷六九號八樓處及臺南縣仁德鄉○○路五二０號之花蝴蝶卡拉ＯＫ賭場內工作等情不諱。惟矢
    口否認有被訴刑法第二百六十八條之犯行，辯稱：伊只是負
    責在賭場裡面整理垃圾、泡茶給客人喝，並沒有擔任把風或
    圍事的工作云云。被告辰○○固供承：有去臺南市○○○
    路○段羅浮宮對面鐵皮屋內及中華東路三段三八０巷六九號
    八樓那邊賭場賭博等語不諱。惟矢口否認有被訴刑法第二百
    六十八條之犯行，辯稱：伊沒有從事把風、圍事等工作云云
    。被告壬○○固供承：有自九十二年十一月間起至九十三
    年九月十七日止，在臺南市○○○路二段羅浮宮對面巷內鐵
    皮屋、中華東路三段三八０巷六九號八樓處及臺南縣仁德鄉
    ○○路五二０號之花蝴蝶卡拉ＯＫ賭場，擔任把風工作等語
    不諱。惟矢口否認有被訴刑法第二百六十八條之犯行，辯稱
    ：伊否認，伊只是在外面負責開門而已，也就是把風，有時
    候則在外面沒有做什麼事情云云。被告癸○○固供承有於
    起訴書犯罪事實欄肆、一所載時間去過上開賭場等情不諱。
    惟亦矢口否認有上開犯行，辯稱：伊沒有在賭場裡面工作，
    只是去賭博云云。而被告寅○○並稱：伊是前揭賭場之老
    闆；監聽譯文是被告辛○○亂說的等節（見原審卷五第二六
    八頁），以附和被告辛○○之說詞。餘被告丑○○、己○○
    、卯○○則均坦承上揭犯罪事實。經查：
(一)、被告辛○○部分：
１：
(1)、證人午○○於偵查中證稱：【（你的房子租給辛○○是在中
    華東路三段三八０巷六九號八樓？）是。】、【（辛○○向
    你承租時有對你說是要開場子？）有。是透過朋友介紹的。
    】、【（為何你那時會答應他開場子，對你的房子不是比較
    不好嗎？）本來我與他不認識。因為我兒子要去美國唸書我
    經濟上需要錢。】、【（辛○○租金如何算？）一天五千塊
    。但是斷斷續續的。】等語明確（見他一四九五號卷三第二
    一０頁）。
(2)、而後於本院審理中則改口稱：【（你是否認識被告辛○○？
    當庭指認）我不認識。】、【（臺南市○○○路○段三八０
    巷六九號八樓的房子是否你所有？）是的，那是我的房子。
    】、【（這棟房子於九十二年、九十三年間是否曾出租給別
    人？）有的。】、【（租給何人？）一個叫「阿西」的人，
    我不知道他的本名。】、【（你將房子租給「阿西」有無訂
    立租賃契約？）有的。】、【（九十二、三年間是否曾經將
    房子租給被告？）沒有。我是租給「阿西」。】辯護人：請
    提示九十三年間午○○的偵訊筆錄。本院當庭提示偵查筆錄
    ，朗讀並告以要旨。【（你當時是否有這麼講過？）我有這
    麼講過，不過我並不知道辛○○是否叫做「阿西」。】、【
    （你在偵訊筆錄所講的辛○○，你之前出租房子的時候是否
    有見過他？）我沒有見過。那是阿西向我承租的。】、【（
    承租的人是否自稱為辛○○？）不是，是阿西向我承租的。
    】、【（阿西是否就是在庭的被告辛○○？）不是的。】、
    【（租賃契約書是由何人簽名的？）是阿西與我簽名的。】
    、【（九十三年九月十七日搜索你的上開房子時，有查到帳
    冊、電話聯絡資料、本票及賭具、租賃契約書等是何人所有
    的？）那些都是我的。那是我自己在那裡玩的，那是之前我
    所留下的。那個的時候的情形很亂，有些是我的，有些不是
    我的。】等語。
(3)、由上揭證人於偵查中證述與本院審理中證述有所不同，其若
    確係出租予【阿西】即寅○○，則何以於偵查中明確指稱係
    出租予辛○○，蓋二者姓名有極大差異，證人自不至於弄錯
    或誤認，此應係出面承租該屋者為寅○○，而實際主其事者
    則為辛○○。此外，復有附表貳、三所示之賭具等物扣案可
    佐。可見中華東路三段三八０巷六九號八樓之處所，是證人
    午○○出租予被告辛○○做為賭博場所之用無訛。
２：
(1)、證人巳○○於偵查中證稱：【（你認識辛○○（綽號黑狗）
    ，交情為何，有無恩怨？）我係於九十二年底、九十三年初
    ，黑狗辛○○多次要我到他開設位於臺南市○○○路○段某
    棟大樓八樓（經查係中華東路三段三八０巷六九號八樓）及
    崇德路（羅浮宮對面）等民宅職業賭場賭博，賭場主要以「
    天九牌」賭博，黑狗多次要我「捧場」，我怕得罪黑狗，多
    次前往「捧場」，…】、【（前述賭債如何交付？）辛○○
    原先要我直接匯入他帳戶，並要把帳號抄給我，但我認為匯
    款不方便，故均改採現金直接交付方式，我都是打辛○○0
    000000000行動電話，與辛○○約時間地點，我按
    約定時地前往交錢。有時，辛○○親自收款，有時會指定直
    接交給未○○。迄今我已償還賭債一百餘萬元。賭場另一總
    務卯○○（綽號阿昭）負責賭場一般總務事宜及賭債結算、
    償債支票帳目記載。保鑣「大男」己○○、「阿輪」、「美
    國仔」、「阿川」、「世銘」、「阿西」等人負責顧場子，
    其餘尚有七、八人負責內外場把風。】、【（辛○○開設之
    賭場、賭資及抽佣為何？）每注原則以一萬為主，每注賭場
    抽佣二百元。莊家由賭客輪流擔任，賭資上限可由莊家視狀
    況改變；賭資不限於現金，支票亦可。賭客以現金對賭，則
    當日結帳；以籌碼對賭者，翌日結帳，贏錢領現金，輸錢者
    ，全部以現金支付可打九五折，一般都是現金支票各半，直
    接在賭場內與「阿昭」結算，但支票到期日則由黑狗辛○○
    決定。】等語明確（見偵九八一一號卷六第八五至九○頁）
    。
(2)、其後於本院審理中則改口證稱：【（辯護人問：九十二年底
    、九十三年初的時候你是否有到過中華三路一棟大樓及崇德
    路羅浮宮對面的民宅賭博？）我只是到那邊去找人而已。】
    、【（辯護人問：你在九十三年九月二十三日的偵訊筆錄並
    不是這麼講，當時你是說在這二個地方賭博，而且是辛○○
    叫你去的？有何意見？提示偵查筆錄影本並告以要旨）我不
    可能講說是辛○○叫我去賭博，我只是說我是去那裡找人的
    。】、【（辯護人問：你有說你欠人二百多萬元，為何你欠
    二百多萬元？）我只是說去那裡找人，我所謂二百多萬元的
    賭債，可能是我的朋友在那裡輸掉的。】經審判長當庭朗讀
    筆錄，並告以要旨。【（辯護人問：你是否有說辛○○要與
    你拼輸贏？）沒有，我沒有這麼講。我只是去那裡找人而已
    ，我那會知道何人是在那裡當會計，何人是在看場的。】、
    【（辯護人問：你是否認識當庭的癸○○？）我沒有印象。
    】、【（辯護人問：你之前在偵查中及調查站會供述癸○○
    在看場子？）檢察官都是先入為主，我並沒有講那些話，我
    不認識癸○○。】（見本院卷四第一○六、一○七頁）【（
    審判長問：辛○○是否崇德路、中華西路賭場的老闆？）不
    是的，辛○○不是老闆，寅○○才是賭場的老闆。我只是常
    去賭場裡面，曾經遇到辛○○，向辛○○借過錢。】（見本
    院卷四第一五五頁）等語。
(3)、按證人巳○○於本院審理所證與其於偵查中之具體陳述相異
    ，以該證人既曾至該址，則對於該址為賭場，何人經營？何
    人在該址從事何職於偵查中均能詳為指明，此核與丑○○、
    己○○、卯○○所自白之犯罪事實相吻合，顯見證人於偵查
    中所述為可採，益徵被告辛○○確實是中華東路三段三八０
    巷六九號八樓賭場之實際經營者至明。
３：
(1)、證人丙○○偵查中證稱：【（九十三年九月十七日警察去你
    中華東路三段三八０巷五四號搜索時有查到二本帳冊？）是
    。】、【（你因賭博輸了很多錢，辛○○對你說不要賭了與
    其讓人抽頭不如自己開場子？）對。】、【（後來經你自己
    開票並經向辛○○調借現金二百五十萬加上辛○○自己出資
    一百萬在崇德路六二號開場子？）對。】、【（扣到的帳冊
    就是當時經營賭場的帳冊？）是。】、【（場子是玩天九牌
    ？）對。】、【（是自何時開始做？）自八月十七、十八日
    到二十四日，就只有做八天而己。】、【（你們場子內的事
    情是卯○○在負責？）是。】、【（裡面的員工是由辛○○
    找卯○○再由卯○○（筆錄誤載為楊康昭）找人來負責？）
    是。】等語明確。（見偵一一二五六號卷第十四、十五頁、
    ）。
(2)、嗣於本院審理交互詰問中則證稱：【（辯護人：你去那個賭
    場有幾次？）那個賭場是我自己開設。】、【辯護人：地點
    是否臺南市○○路六二號地下室？）我只記得是在崇德路的
    地下室，至於幾號我不清楚。】、【（辯護人：你是否在剛
    才所講的地下室那裡開設賭場？）是的。】、【（辯護人：
    在九十三年九月十七日被扣押的帳冊、賭具是何人所有？）
    那是我的。】、【（辯護人：你是否認識當庭的卯○○？當
    庭指認）我認識，他的外號叫阿昭，我不知道他的本名。】
    、【（辯護人：阿昭當時有無受僱於你，看顧賭場？）有的
    。】、【（辯護人：在九十三年九月十八日訊問筆錄曾經供
    述你有與黑狗合夥開賭場，黑狗的真正姓名？）我不知道。
    】、【（審判長：對你於九十三年九月十八日於臺南地檢署
    偵查時所言有何意見？提示偵查筆錄並告以要旨）我當時所
    講的都是實在的。】、【（審判長：卯○○是否賭場內看顧
    賭場的？）是的。】、【（審判長：對你當時所言裡面的是
    由辛○○找卯○○去找的等語有何意見？提示並告以要旨）
    是的。】等語（見本院卷三第三六四至三六六頁）。對上開
    證詞，被告辛○○辯稱：丙○○當初只有向伊借錢而已，當
    初賭場裡面的運作情形伊都不知道。可以問他當初是否簽發
    支票向伊借二百萬元，然後他又簽發許多張支票向伊調借，
    總共四百多萬元。然經審判長問證人：【（你為何要向辛○○借錢？）這部分我拒絕作答。】（見本院卷三第三六六頁
    ）。與偵查中所證顯有所避諱，其既不否認有與「黑狗」共
    同經營賭場，且與辛○○熟稔，何以不知【黑狗】即係辛○○外號？
(3)、又證人即同案被告卯○○於偵查中雖陳明：伊說黑狗即被告
    辛○○是幕後老闆，是伊自己猜測的，因為丙○○即大胖李
    以前雖然是獅子會的，可是現在沒有錢了，所以伊是猜丙○○是向黑狗借錢的等語（見偵一一二五六號卷第十五頁）。
    然按卯○○既是賭場之總務人員，衡情自是最了解誰係賭場
    之老闆，否則如何處理帳務及分紅事宜？卯○○上開所述顯
    有悖於事理，顯係迴護辛○○之詞，不足採信。
(4)、由證人丙○○、卯○○所述，及有附表貳、二所示之賭具及
    附表貳、十所示之帳冊等物扣案可佐。足以證明臺南市○○
    路六二號地下室，是被告辛○○與證人丙○○共同出資經營
    之賭場，可堪認定。
４：
(1)、證人戌○○於偵查中證稱：【（請你詳述你與辛○○之債務
    關係？）九十三年三月份左右，我到仁德要往六甲的方向一
    處透天房屋辛○○經營的賭場玩天九牌，一夜之間賭輸總共
    新台幣（下同）三百一十五萬。】、【（你欠辛○○債是否
    曾去找過辛○○談？）有，賭輸前後幾天我有去歸仁找過辛○○談過這件事，他問為何不還錢，我跟他說因為有困難，
    再幾天，他說好，大約三月底或四月初時我還跟我的朋友亥
    ○○去過仁德特力屋旁辛○○的賭場找過他談延期的事。】
    、【（特力屋附近的賭場是誰經營的賭場？）我是知道是黑
    狗的。】、【（被告寅○○問：你去的賭場是我開的還是辛○○開的？）「阿西」我不認識，我是知道「黑狗」才去玩
    的。】等語在卷（見偵九八一一號卷六第六０、一六二頁；
    原審卷五第十六、二十頁）。
(2)、嗣於本院審理中另證稱：【（對你於原審說；我知道黑狗的
    ，但是是否他經營的，我不確定等語有何意見？）我是跟隨
    辛○○去賭場賭博的；我只認識辛○○而已。】、【（你去
    賭博的賭場是何人經營的？）我不知道。】、【（你於原審
    說你知道黑狗的這句話是否就是指賭場是辛○○在經營？）
    我的意思不是這樣，我並不知道是何人在經營的。】、【（
    你於原審所述是何意思？）我是跟隨辛○○過去的，我只知
    道是黑狗的，但是何人經營的我並不知道。其他的人我並不
    認識。】等語（見本院卷四第二二三頁）。
(3)、按被告辛○○之綽號即為【黑狗】，證人既前往賭場賭博，
    對該賭場為何人所經營自當明暸，豈有不知之理？此核與其
    於偵查中所證不同，其偵查中所述均具體而詳實，於本院審
    理中所證則模糊不清，是其所證前後不符，應以其於偵查中
    所述為可採。
(4)、且並核與證人亥○○證述：伊與證人戌○○是去特力屋附近
    的一個賭場找被告辛○○處理債務等情相符（見原審卷五第
    十九、六頁）。
(5)、另證人即戌○○之父黃進來亦證稱：約於九十三年七月底，
    被告辛○○有至伊家談說證人戌○○積欠債務好幾百萬乙節
    明確（見偵九八一一號卷六第一六一頁）。
(6)、衡情，證人戌○○又是被告辛○○之表哥，自無誣陷被告辛○○之理。則證人戌○○確實因積欠被告辛○○賭債，與證
    人亥○○至臺南縣仁德鄉特力屋附近的賭場找被告辛○○處
    理說項。
(7)、又再依證人即同案被告壬○○之證稱：【（九十三年間位於
    臺南市○○○路○段六九號八樓、中華東路二段羅浮宮對面
    巷子內之空屋及臺南縣仁德鄉特力屋旁卡拉ＯＫ內等職業賭
    場，該賭場是以何種賭博方式為主？員工有何人？）三處均
    是以賭天九牌為主，員工有子○○、卯○○、甲○○、綽號
    叫大男的男子等人，另有一個綽號叫「美國」的男子及丑○○常會進出該賭場，但是我並不確定他們是不是該賭場的員
    工。】等語（見偵九八一一號卷七第一七一頁）。證人壬○○並不爭執臺南縣仁德鄉特力屋旁卡拉ＯＫ內有職業賭場，
    更進而敘明賭博方法及員工等情。據此，即足認定證人戌○○前揭證稱：臺南縣仁德鄉特力屋旁的賭場，就是指起訴書
    犯事實欄肆、一所載所指位於臺南縣仁德鄉○○路五二０號
    卡拉ＯＫ店內之賭場。此由同案被告卯○○及己○○之供述
    亦可得知（見偵一一二五六號卷第六頁、偵九八一一號卷七
    第七二頁）。綜上所查，臺南縣仁德鄉特力屋旁文華路五二
    ０號卡拉ＯＫ店內之賭場，是被告辛○○經營的，當可認定
    。
５、再觀諸被告辛○○供承係伊於九十三年四月二十五日八時十
    分二十四秒與同案被告寅○○對話之通訊監聽譯文內容：【
    辛○○：我有跟他們交代現在開始你就去照仁仔那邊送檳榔
    ，那個帳單、我的票、公司的東西放在你家的全部整理，拿
    到公司來還我。寅○○：好。辛○○：我在公司等你。】（
    見偵九八一一號卷五第七四、七六頁、證物卷三第四、二六
    頁）可知，該通訊監聽譯文內容是被告辛○○叫寅○○不用
    再到賭場上班，而改到王昭仁所經營之檳榔攤幫忙送檳榔，
    則被告辛○○顯然是立於經營者之地位，指揮寅○○之工作
    內容，言談間並未見有何開玩笑或胡謅之情。倘若被告辛○○及寅○○等人所稱：被告寅○○才是賭場老闆乙節為真，
    則被告辛○○豈有立於指揮之地位，要求身為老闆之被告寅
    ○○不要再到賭場上班之理？而且身為老闆之人始有指揮員
    工之權，實與何者之年紀較大無涉。同案被告寅○○上開附
    和被告辛○○之詞，乃係迴護被告辛○○，要難足取。被告
    辛○○雖辯稱：監聽譯文說要寅○○不用上班，把帳單等物
    拿來還伊等語，是因為伊知道有人在監聽，所以伊等之前就
    講好是要等警方是否會來抓伊云云。然衡情，一般人如知道
    被監聽後，均會在電話中避談不法情事，豈有為了測試司法
    人員是否會來查案，即虛構違法事宜，陷己於罪之理？於此
    ，被告辛○○前揭辯解，顯與事理有悖，委無足取。更況且
    ，身為賭場總務的卯○○於記事聯絡簿上是將阿西（即被告
    寅○○）列為少年，此有聯絡簿影本附卷可稽（見偵九八一
    一號證物卷二第一六三頁）。另觀之同案被告寅○○下列供
    述內容：【（提示九十三年四月二十五日八時十分二十四秒
    寅○○辛○○監聽譯文）辛○○以命令口吻交待你公司（賭
    場）不用進去，直接到昭仁仔送檳榔，並要你整理帳目及票
    ，拿到公司還給他，為何你是老闆，他與公司無業務往來，
    你得接受他指使送檳榔到他指定處所，並帳目整理後，送到
    公司給他？又辛○○在公司（賭場）扮演角色為何？）因為
    我是新手，剛剛開賭場當老闆，而且有些賭客是他介紹背書
    的，所以他為了我好，故會幫我看帳，而我也向他借票，他
    要我將空白支票拿去給他。至於送檳榔乙節，因我每天都會
    到昭仁那裹買檳榔到公司，所以我並不知道辛○○為何要這
    樣講。】、【（你是老闆，你不知道辛○○講話意思，為何
    卻仍選擇順從而不當場提出質問？）他年紀比我大，我只好
    尊重。】、【（你是賭場老闆，辛○○只是朋友，為何他指
    揮，要你不用進去賭場？）他為何要以這種口氣命令我，我
    並不清楚。】、【（播放九十三年四月二十九日二十一時一
    分十八秒寅○○談話）該段談話係你與何人對話？其中一節
    「…人家交待你去叫某人，你再去叫…」顯示你係聽令行事
    ，為何你係堂堂老闆卻還聽令於人從事叫人上班之小事？又
    聽何人之令？）與何人對話已忘記，應該是賭場員工無誤，
    我也莫名其妙不知道為何他們要這樣子命令我，而且談話中
    又要我聽令於何人，我也不知道。】（見偵九八一一號卷第
    六一、六二、六四頁），亦顯見其就此無法提供合理解釋，
    並非如被告辛○○所述係二人串通好才如此說。因此，益徵
    被告辛○○前揭辯解及同案被告寅○○附和之詞均不可採。
    被告辛○○才是賭場之老闆無訛。
６、至於證人吳耀坤雖證稱：【（九十三年九月十七日警察去你
    崇德路六二號去搜索時有查到賭桌二台賓果器具一台，該地
    方是辛○○向你承租的？）不是。我是租給林永進。庭呈房
    屋租賃契約書一份。】、【（林永進向你承租時有沒有講說
    是幫辛○○承租的？）沒有。】等語在卷（見偵九八一一號
    卷六第二十、二一頁）。並提出房屋租賃契約書為證（見同
    上卷第二十頁）。然查，證人吳耀坤經警詢問如何與承租人
    林永進聯絡時，竟證稱：【（你如何與林永進聯絡？）我沒
    辦法跟他聯絡，但如果收租時間到，他會按時拿租金給我，
    他也不曾打電話給我，因為當初簽約時我就忘了跟他留電話
    了，再者他也不欠我房租，因此我從不跟他聯絡。】、【（
    既然如此，如果房屋有任何問題時你如何跟他聯絡？）沒有
    辦法跟他聯絡。】、【（你房屋出租簽約時你是否留有承租
    人身分證影本？）他應該有拿正本給我看，但我並沒有留承
    租人身分證影本。】等語在卷（見偵九八一一號卷六第二二
    二頁），顯與常情不符。再者，證人吳耀坤否認知悉有人在
    臺南市○○路六二號地下室經營賭場，亦未敘及究係何人在
    該處經營賭場。從而，自難憑其證詞為有利被告辛○○之認
    定。
７、綜上所述，臺南市○○○路○段羅浮宮對面巷內鐵皮屋、中
    華東路三段三八０巷六九號八樓處及臺南縣仁德鄉特力屋旁
    文華路五二０號之花蝴蝶卡拉ＯＫ內等均為公眾得出入之聚
    眾賭博場所，確實是由被告辛○○出資經營，而該等賭場之
    賭博方法則係以天九牌（俗稱黑粒仔）賭博，莊家由賭客輪
    流擔任，每次下注最高金額由莊家視情形而定，下注輸贏每
    一萬元並由經營者抽三百元，二萬元抽五百元；另臺南市○○路六十二號地下室內為公眾得出入聚眾賭博之場所，亦是
    被告辛○○與同案被告丙○○共同出資所經營之處，其賭法
    及營利抽頭之方式均與上揭賭場相同等節，亦可認定。被告
    辛○○辯稱：伊不是賭場之老闆乙節及被告寅○○所稱：伊
    係前揭賭場之老闆；監聽譯文是被告辛○○亂說的等節，尚
    與事理有悖，均足認是臨訟卸責之詞，委無可採。
(二)、被告甲○○、辰○○、壬○○、癸○○部分：
１、甲○○部分：
    證人巳○○、壬○○分別證稱：「阿輪」是賭場保鑣、有在
    賭場裡面工作等語明確（見偵九八一一號卷六第八七頁），
    二人並均指認照片，確定「阿輪」為被告甲○○（見偵九八
    一一號卷六第九二至九七頁、卷七第九六頁）。核與證人子
    ○○證稱：阿輪有在賭場裡面把風乙節大致相符（見偵九八
    一一號卷七第一七六頁）。而證人卯○○亦證稱：伊於九十
    三年五月四日十一時四十六分許，有與被告甲○○聯絡，請
    被告甲○○去向賭客李佳源收賭債；又於同日十一時三分許
    ，亦有與被告甲○○聯絡，詢問收別人的賭帳十萬元收好了
    沒有，另外還要被告甲○○去向李佳源收帳等語在卷（見偵
    一一二五六號卷第十一、十二頁），並在扣案之記事聯絡簿
    上記載「阿輪」是少年，此有記事聯絡簿影本附卷可稽（見
    偵七八一一號證物卷一第一六三頁）。被告甲○○就此復供
    承：與卯○○無怨隙，有幫卯○○去向李佳源收錢，且伊確
    實是使用證人卯○○所載「阿輪」0000000000之
    行動電話門號無誤等情在卷（見他一四九五號卷三第一五四
    、一五六頁、偵九八一一號卷六第三二至三四頁）。併參以
    被告甲○○前於偵查中業已陳明：前揭事實欄、三所述證
    人酉○○因無力償還賭債而被私行拘禁在臺南縣歸仁鄉○○
    村○○○街二八八號旁鴿舍時，伊亦有在場等情無誤（詳見
    事實欄、三及理由欄壹、（貳）、三、(三)所述）。凡此均
    足見被告甲○○是賭場之員工，並有受賭場總務即證人卯○○之指示，處理賭場賭債之收取等事宜。
２、辰○○部分：
    證人己○○、子○○均證稱：被告辰○○亦是賭場員工乙節
    明確（見偵九八一一號卷三第一一七頁、卷七第一七六頁）
    ，核與證人卯○○證稱：美國仔即被告辰○○是在賭場做雜
    事及把風的工作等語相符（見偵一一二五六號卷第四十頁）
    。而辰○○亦供承：與證人己○○、子○○及卯○○均無仇
    恨、卯○○所載賭場電話聯絡單之「美國仔0000000
    000」為伊本人無誤等情屬實（見偵九八一一號卷七第一
    二六、一二八頁、他一四九五號卷三第六九頁）。併參以被
    告辰○○前於九十三年四月至十月間，有至申○○家及煒昇
    實業公司逼討賭債故為恐嚇之舉，已如前述（詳見事實欄
    、二及理由欄壹、（貳）、二所述），且警察於九十三年九
    月十七日持原審核發之搜索票在臺南縣永康市○○里○○街
    三八０巷四一弄五六號處所執行搜索時，其被查獲持有賭場
    之帳冊，此有搜索扣押筆錄可稽（見偵九八一一號證物卷二
    第九十至九五頁），並為被告辰○○所是認（見原審卷五第
    三六五頁）。被告辰○○雖辯稱：該等扣案物除存摺外，其
    他東西都是寅○○的。因為寅○○有時候不好拿，又有看到
    伊有背袋子，就會寄放在伊處；寅○○只是借放在伊那邊，
    寅○○說那些是沒有用的等情（見原審卷五第三六五、三六
    六頁）。然而，被告辰○○倘非員工，寅○○豈有將賭場之
    記帳明細、票據明細等資料，放置在一個非賭場員工的外人
    處？又該等扣案物如被告辰○○所辯確實乃無用之資料，則
    丟棄即可，何有寄放之理？是被告辰○○前揭辯解，顯違事
    理。此外，卯○○在記事聯絡簿上並記載「美國00000
    00000」（業經被告辰○○承認是伊本人，詳如上述）
    為少年，此有記事聯絡簿影本附卷可稽（見偵七八一一號證
    物卷一第一六三頁）。從而，被告辰○○是賭場之員工，並
    有保管理賭帳冊資料及從事把風、討債等事宜，足可認定。
    其前揭辯稱：伊是去賭博，沒有從事把風、圍事等工作云云
    ，尚難採信。
３、壬○○部分：
    證人子○○證稱：被告壬○○是賭場把風人員等語明確（見
    偵九八一一號卷七第一七六頁）。且證人卯○○在賭場記事
    聯絡簿上亦記載「其生0000000000」是少年，此
    有記事聯絡簿影本附卷可稽（見偵七八一一號證物卷一第一
    六三頁）。而被告壬○○亦供承：大家叫伊「其生仔」、卯
    ○○所載「其生0000000000」之行動電話是伊使
    用的無誤（見偵九八一一號卷七第一七０、一七一頁）。並
    於警、偵訊中陳明：伊有在臺南市文化中心附近被告寅○○
    （實際負責人為被告辛○○，詳如理由欄III、（肆）、二、
    (一)所述）開設之職業賭場把風及過濾賭客。另外在中華路（
    羅浮宮斜對面巷子內）附近所經營之賭場有欠伊二萬元的工
    資等語不諱（見同上卷第八七、八八、一六九、一七０、一
    七二頁），並有賭場帳單一份附卷可佐（見同上卷第九四頁
    ）。併參以被告壬○○於九十三年四月至十月間，有至證人
    申○○家及煒昇實業公司逼討賭債故為恐嚇之舉，已如前述
    （詳見事實欄、二及理由欄壹、（貳）、二所述）。則被
    告壬○○是賭場之員工，並有從事把風、過濾賭客及討債等
    事宜，應可認定。其前揭辯稱：伊沒有在外面做什麼事云云
    ，自難採信。
４、癸○○部分：
    證人巳○○證稱：被告癸○○是賭場保鑣負責顧場子等語在
    卷（見偵九八一一號卷六第八七頁），並指認提示照片，確
    定「阿川」為被告癸○○無誤（見偵九八一一號卷六第九二
    至九七頁）。且如上開事實欄、二至四及理由欄壹、（貳
    ）、二至四所述，被告癸○○曾與同案被告辛○○等人，多
    次共同前往積欠賭場債務者之住處等地逼討債務。則被告癸○○有在賭場工作，並至少從事討債、圍事等事宜，自可認
    定。其前揭辯稱：沒有在賭場裡面工作，只是去賭博云云，
    尚難採信。
５、依前揭調查所得，本院是認被告甲○○、辰○○、壬○○、
    癸○○上開辯解，均難採信。而其等明知被告辛○○基於意
    圖營利之概括犯意，提供賭博場地，聚眾賭博，並抽頭營利
    ，仍受僱負責把風、討債圍事等工作，自均足認與同案被告
    辛○○有犯意聯絡及行為分擔至明。
  (三)綜上所查，被告辛○○、卯○○、寅○○、丑○○、辰○○
    、甲○○、癸○○、己○○、子○○、壬○○此部分意圖營
    利，提供賭博場所及聚眾賭博之犯行，事證明確，均足以認
    定。
Ⅳ、另被告辛○○、癸○○雖亦聲請傳喚證人申○○以證明沒有
    妨害證人申○○之自由。惟查，送達予證人申○○之傳票由
    其本人簽收（見本院卷四第二九頁），惟該證人拒不到庭，
    復經拘提無著，（見本院卷(五)第七一卷），且傳訊證人申○○之待證事項，本院經審酌前揭調查所得，認為已甚明確，
    無傳喚之必要，併此敘明。
Ⅴ、新舊法適用說明：
    按九十五年七月一日修正施行之刑法第二條第一項規定：行
    為後法律有變更者，適用行為時之法律，但行為後之法律有
    利於行為人者，適用最有利於行為人之法律。係以適用行為
    時之法律為原則，而以適用行為後之法律為例外，並以最有
    利於行為人之法律，為其選擇適用之標準（即從舊從輕主義
    ）。
(一)、【刑法施行法第一條之一之增訂－罰金刑貨幣單位由銀元修
    正為新臺幣之法律適用】：按依九十五年六月十四日修正公
　　布，同年七月一日施行之刑法施行法第一條之一增訂「中華
  　民國九十四年一月七日刑法修正施行後，刑法分則編所定罰
    金之貨幣單位為新臺幣。九十四年一月七日刑法修正時，刑
    法分則編未修正之條文定有罰金者，自九十四年一月七日刑
    法修正施行後，就其所定數額提高為三十倍。但七十二年六
    月二十六日至九十四年一月七日新增或修正之條文，就其所
    定數額提高為三倍。」經查，刑法【第三百零二條第一項、
    第三百零四條第一項、第三百零五條、第二百六十八條】自
    七十二年六月二十六日（即罰金罰鍰提高標準條例修正公布
    日）迄今未修正，其罰金之法定刑為「三百或一千元」，所
    定罰金之貨幣單位為「銀元」，再依罰金罰鍰提高標準條例
    第一條前段規定罰金刑提高十倍為「銀元三千或一萬元」，
    依現行法規所定貨幣單位折算新臺幣條例第二條規定折算為
    「新臺幣九千或三萬元」；而於刑法施行法施行即九十五年
    七月一日以後，所定罰金之計算單位為新臺幣，就其所定數
    額提高三十倍，亦為「新臺幣九千或三萬元」，是本條項之
    「罪刑」並未變更，自不生新舊法之比較。刑法施行法第一
    條之一施行後之法律效果，乃將刑法分則罰金刑之貨幣計算
    單位從「銀元」轉換為「新臺幣」，係一貨幣計算單位之準
    據法，修正意旨亦止於釐清吾國先前易生混淆之貨幣單位系
    統，與罪刑無涉，尚無刑法第二條第一項新舊法比較適用之
    問題，自應適用現行有效、具特別法性質之法律即刑法施行
    法第一條之一第一項、第二項前段（即據上論結欄除引用刑
    法處罰之條文，併應援引刑法施行法第一條之一第一項、第
    二項前段，而不再引用罰金罰鍰提高標準條例第一條前段，
    最高法院九十五年台上字第六一五九號判決參照）。
(二)、【刑法第二十八條「共同正犯」定義修正之法律適用】：
　　修正前刑法第二十八條規定關於「實施」一語，依實務見解
  　認係涵蓋陰謀、預備、著手、實行概念在內（司法院三十一
  　年院字第二四０號解釋），即承認陰謀共同正犯、預備共同
    正犯，非僅侷限於直接從事構成犯罪事實之行為，故解釋上
    包括「共謀共同正犯」，基於近代刑法之個人責任原則及法
    治國人權保障之思想，應以不承認「陰謀共同正犯」與「預
    備共同正犯」為當，新法為杜爭議，而將「實施」一語，修
    正為「實行」；且修正後，並無礙於「共謀共同正犯之存在
    」。故依新舊法均成立共同正犯（實施正犯或共謀共同正犯
    ），因其成立要件及刑罰效果均未變更，自無新舊法比較之
    問題，應依一般法律適用原則，適用現行刑法第二十八條（
    最高法院九十五年台上字第五五九九、五六六九號、九十六
    年台上字第八二九號判決參照）。
(三)、【刑法第三十三條第五款罰金刑之適用】：
　　被告行為後，刑法關於罰金刑之規定業經修正布，舊法第三
  　十三條第五款「罰金：一元以上」之規定，修正公布為新法
    第三十三條第五款「罰金：新臺幣一千元以上，以百元計算
    之」，新法施行後，應依新法第二條第一項之規定，適用最
    有利於行為人之法律（最高法院九十五年第八次刑事庭會議
    決議參照）。比較新舊法結果，刑法法定本刑中列有罰金刑
    者，舊法顯然較有利於行為人，被告本件犯罪關於法定罰金
    刑部分，以行為時之舊法第三十三條第五款定其罰金部分之
    法定刑，對被告較為有利（最高法院九十五年五月二十三日
    第八次刑事庭會議決議，臺灣高等法院暨所屬法院九十五年
    法律座談會刑事類第一、二號提案研討結論採此見解）。
(四)、【刑法第三十七條第二項「褫奪公權」要件修正之法律適用
　　】：
  　刑法於九十五年七月一日修正施行後，將第三十七條第二項
    原規定「宣告六個月以上有期徒刑，依犯罪之性質認為有褫
    奪公權之必要者，宣告褫奪公權一年以上十年以下」修正為
    「宣告一年以上有期徒刑，依犯罪之性質認為有褫奪公權之
    必要者，宣告一年以上十年以下褫奪公權」。雖以修正前規
    定較有利於被告，然褫奪公權部分為從刑，依「主從不可分
    之法則」，依主刑部分適用之法律而從屬適用，無獨立比較
    之問題（最高法院二十四年上字第五二九二號判例意旨參照
    ），附予敘明。
(五)、【刑法第四十一條「易科罰金」修正之法律適用】：
　1.【易科罰金之比較適用－未逾六個月】：
    被告行為後，罰金　罰鍰提高標準條例第二條業已刪除，而
    刑法第四十一條第一項前段易科罰金折算標準，已由舊法之
    銀元一百元、二百元、三百元修正為新臺幣一千元、二千元
    、三千元，屬科刑規範事項之變更，其折算標準為裁判時所
    應諭知，自均有就新舊法規定比較之必要（最高法院九十五
    年第八次刑事庭會議決議參照），經比較新舊法結果，以被
    告行為時之舊法較為有利於被告，應依刑法第二條第一項前
    段規定，適用修正前刑法第四十一第一項前段、第二項，廢
    止前罰金罰鍰提高標準條例第二條規定（最高法院九十五年
    五月二十三日第八次刑事庭會議決議參照）。
　2.【易科罰金之比較適用－定執行刑後逾六個月】：
    於刑法修正施行前犯併合處罰數罪中之一罪，且該數罪均符
    合第四十一條第一項得易科罰金之規定者，適用修正前刑法
    第四十一條第二項規定，為刑法施行第三條之一第二項明文
    ，本件被告所犯前揭數罪，均在九十五年七月一日修正施行
    前，且均得易科罰金，自應適用刑法施行法第三條之一第二
    項、舊法即依修正前刑法第四十一條第一項前段、第二項，
    及廢止前罰金罰鍰提高標準條例第二條規定，諭知以銀元三
    百元折算一日為易科罰金折算標準。
(六)、【刑法第五十一條第五款「定執行刑」修正之法律適用】：
    刑法第五十一條第五款原規定多數有期徒刑合併應執行之刑
    不得逾二十年，刑法九十五年七月一日修正施行後，提高合
    併應執行之最高度刑期為三十年，又定執行刑為科刑事項，
    影響及行為人刑罰法律效果，自有就新舊法比較必要（最高
    法院九十五年第八次刑事庭會議決議參照），比較結果，以
    被告行為時之舊法有利，應依新法第二條第一項前段規定，
    適用最有利於行為人之法律，即行為時之舊法。
(七)、【刑法第五十五條「想像競合犯」修正之法律適用】：
    刑法第五十五條（牽連犯部分業經刪除）關於想像競合犯之
    規定，新法增列但書「不得科以較輕罪名所定最輕本刑以下
    之刑」，係科刑之限制，為法理之明文化，非屬法律之變更
    ，自無新舊法比較之問題，應適用裁判時法（最高法院九十
    五年第二十一次刑事庭決議、九十五台上字第五八三三號判
    決參照）。
(八)、【刑法第五十五條牽連犯刪除之法律適用】：
    被告行為後，刑法第五十五條牽連犯之規定，業經刪除，此
    規定之刪除雖非犯罪構成要件之變更，使被告依行為時法原
    僅成立裁判上一罪，然依裁判時法則應成立數罪，顯已影響
    行為人刑罰之法律效果，使刑罰之實質內容發生變動而輕重
    之別，自屬刑法第二條第一項所稱之「法律有變更」，而有
    該條項之適用，即修正前論以裁判上一罪，修正後，論以數
    罪應併罰之，經比較新、舊法結果，自以修正前以一罪論之
    規定較有利於被告（最高法院九十五年五月二十三日第八次
    刑事庭會議決議參照）。
(九)、【刑法第五十六條連續犯刪除後之比較適用】：
　　按行為後法律修正，致行為時與裁判時之法律規定不同，而
    有刑法第二條第一項行為後法律變更之情形者，應比較新舊
    法，依「從舊從輕」之法則，適用最有利於行為人之法律，
    又所稱「法律變更」應係指刑罰法律變更，即犯罪構成要件
    或處罰之內容變更，或「罪」「刑」雖未變更，但因法條修
    正結果，使刑罰之實質內容發生變動而輕重之別者而言。被
    告行為後，九十五年七月一日修正施行之新刑法，已刪除第
    五十六條連續犯之規定，原屬連續犯之數個犯罪行為，依新
    法應論以數罪，併合處罰之，而依修正前之刑法第五十六條
    規定，則論以裁判上一罪，顯然罪刑之處罰內容發生變動，
    此部份之修正，自屬法律變更，應有新舊法之比較適用，經
    比較新舊法結果，以舊法較有利於行為人，依刑法第二條第
    一項前段規定，應依修正前刑法第五十六條連續犯規定，論
    以一罪，併加重其刑（最高法院九十五年五月二十三日第八
    次刑事庭會議決議參照）。
(十)、【罰金加重其刑時】：新修正刑法「罰金刑加減」之規定，
    將舊法「僅加減其最高度」之規定（刑法第六十八條），改
    為「最高度及最低度同加減之」（刑法第六十七條），罰金
    法定刑之加減範圍變更，因屬刑罰權科刑規範之變更，於處
    斷時自有新舊法比較輕重必要，於有加重事由時，舊法最低
    度刑未同加，對被告較為有利，自應依刑法第二條第一項前
    段適用較有利於行為人之舊法。
Ⅵ、論罪科刑部分：
一、事實欄貳、一及二之部分：
(一)、核被告辛○○、乙○○所為，均係犯刑法第二百七十七條第
    二項之傷害致死罪。公訴人雖認被告二人有殺人之不確定故
    意，而涉犯刑法第二百七十一條第一項之殺人罪。惟查：本
    案實係因為死者蘇啟彬積欠被告辛○○賭債六十萬元，無力
    償還，惹惱被告辛○○始而發生，被告乙○○與死者蘇啟彬
    並無怨隙，僅是立於被告辛○○之小弟地位，才受被告辛○○之指使教訓死者蘇啟彬，其應無殺害蘇啟彬於死之故意或
    動機。況且，在毆打蘇啟彬之之際，被告辛○○等人亦曾多
    次要其打電話找吳明興借錢清償賭債等情，如謂被告等有殺
    人故意，實可立即予以毆斃蘇啟彬，而不至於要其打電話找
    人借錢，以暴露蘇啟彬受控在彼等手中之訊息。另被告丁○○（已判決傷害致死罪確定）及證人郭儒耀均陳明將死者蘇
    啟彬放置於空地後，有打電話叫救護車乙情，業如上述。而
    證人即九十年五月十二日在勤務中心負責調派車輛之警員許
    文亮亦於另案審理中證稱：九十年五月十二日下午六點十幾
    分左右，有民眾打電話進來說，在光州六街虎威訓練場的附
    近有人受傷流血，請派救護車去現場，伊有詢問那位民眾何
    姓名，那位民眾都不講，當時的報案紀錄只保留三個月，所
    以資料現已不存在。另有一位陳先生打電話通知一一０，但
    那時是否已通知救護車，伊已忘記。等語在卷（見原審九十
    一年度訴字第三一七號卷第五三、五四頁）。併參以臺南市
    警察局勤務指揮中心（一一０）受理各類案件紀錄表所載報
    案人是「葉先生0000000000」，經查是證人葉健
    昌使用之行動電話，證人葉健昌亦如前述，證稱當日有打電
    話報案無誤。依此可知，當日除證人葉健昌打一一０報案外
    ，是丁○○供稱：有打電話叫救護車乙節，並非無據，應足
    採信。則被告丁○○與證人郭儒耀在將蘇啟彬載至雜草叢生
    人煙稀少之臺南市○○○街虎威訓練場附近空地放置後，即
    至安平路三一二號之公共電話打一一九叫救護車，告知億載
    金城附近有人受傷，益徵被告等人並無殺害蘇啟彬於死之故
    意。從而，公訴人上開認定，尚有未洽，然二者基本社會事
    實仍屬相同，自得依刑事訴訟法第三百條規定，變更起訴法
    條予以審理，併予敘明。被告辛○○、乙○○與同案被告丁○○、林俊行、地○○就上開傷害致死之犯行間，有犯意聯
    絡及行為分擔，均應論以共同正犯。
(二)、被告戊○○、己○○及庚○○三人所為，均係犯刑法第一百
    六十八條之偽證罪。被告三人間就上開犯行有犯意聯絡及行
    為之分擔，均為共同正犯。
二、事實欄參、一之部分：
(一)、被告辛○○、丑○○、癸○○、己○○四人所為，均係犯刑
    法第三百零二條之以其他非法方法，剝奪人之行動自由罪（
    申○○部分）及第三百零四條第一項之以脅迫使人行無義務
    之事之強制既遂罪（宇○○、林黃麗玉部分）。又對於他人
    之生命、身體等，以現實之強暴、脅迫手段加以危害要挾，
    使人行無義務之事或妨害人行使權利，應構成強制罪，縱有
    恐嚇行為，亦僅屬犯強制罪手段，無更論以恐嚇危害安全罪
    之餘地。最高法院八十四年台非字第一九四號判決可資參照
    。因而被告等人於事實欄參、一所為，雖有恐嚇行為，亦不
    另論恐嚇罪。
(二)、又公訴人雖認被告辛○○、丑○○、癸○○、己○○四人逼
    迫宇○○履行申○○答應之借錢事宜部分，係犯刑法第三百
    四十六條第一項之罪，惟如前所述，應僅止於刑法第三百零
    四條第一項之強制罪，惟二者基本社會事實仍屬相同，自得
    依刑事訴訟法第三百條規定，變更起訴法條予以審理，併予
    敘明。
(三)、被告辛○○、丑○○、癸○○、己○○四人，就上開犯行間
    ，有犯意聯絡及行為分擔，均應論共同正犯。按【犯罪係由
    行為人以單一行為接續進行，縱令在犯罪完畢以前，其各個
    舉動已與該罪之構成要件相符，但在行為人主觀上，各個舉
    動不過為其犯罪行為之一部分，在刑法評價上，應合為包括
    之一行為論以接續犯】（最高法院九十五年台上字第七三四
    六號判決參照）。本件被告等先後數次強制既、未遂之犯行
    ，均係為逼迫宇○○履行申○○答應之借錢事宜，基於一個
    目的而接續施壓，應認屬強制既遂罪之接續犯，尚難論以修
    正前刑法第五十六條規定之連續犯。又被告等人所犯上開二
    罪間，均本於同一逼迫申○○及宇○○、林黃麗玉履行借錢
    承諾之結果，彼此有方法、結果之牽連關係，應適用修正前
    刑法第五十五條後段牽連犯之規定從一重之刑法第三百零二
    條以其他非法方法，剝奪人之行動自由罪處斷。
(四)、至於公訴人雖認事實欄參、一及參、二前段所載之事實，係
    被告辛○○、丑○○、癸○○、己○○四人基於犯意聯絡所
    為。惟經審酌二案件發生之原因及目的並非同一（一為逼迫
    借款，一為逼迫還賭債），且二者時間間隔亦有一年半之久
    ，自難認此二部分事實有何連續犯之裁判上一罪關係。公訴
    人此部分認定，容有未洽，併予敘明。
三、事實欄參、二之部分：
(一)、核被告辛○○、丑○○、辰○○、寅○○、癸○○、己○○
    、壬○○所為，均係犯刑法第三百零五條恐嚇危安罪。又因
    被害人申○○確有積欠被告賭債未還，被告等人為了逼討債
    務，始為恐嚇危安之行為，業如前述，公訴人認被告等人有
    不法所有之意圖而涉犯恐嚇取財罪嫌，容有未洽。惟此與刑
    法第三百零五條恐嚇危安罪之基本社會事實仍屬相同，自得
    依刑事訴訟法第三百條規定，變更起訴法條予以審理，附此
    敘明。
(二)、再者，被告辛○○、丑○○、辰○○、寅○○、癸○○、己○○、壬○○等人就上開犯行間，有犯意聯絡及行為分擔，
    均應論以共同正犯。本件被告等先後數次恐嚇危安犯行，均
    係為逼迫宇○○履行清償申○○之賭債事宜，基於一個目的
    而接續施壓，揆諸前揭最高法院判決所示，應認屬恐嚇危安
    罪之接續犯，尚難論以修正前刑法第五十六條規定之連續犯
    。公訴人雖認被告辛○○、丑○○、寅○○、辰○○等人所
    為事實欄參、二之前、後段所載行為（即分別至申○○家及
    煒昇公司所為），乃屬數罪併罰之關係。惟衡諸此二部分案
    件發生之原因及目的，均是由於申○○積欠賭債未清償，為
    了要逼迫申○○或其家人還債所為，且二者時間僅間隔一至
    二個月之光景，故應認上開二部分之事實有連續犯之裁判上
    一罪關係。公訴人前揭認定，亦有未洽，併予敘明。
四、事實欄參、三部分：
(一)、被告辛○○、丑○○、癸○○、己○○、甲○○五人所為，
    均係犯刑法第三百零二條第一項之私行拘禁罪（酉○○部分
    ）及第三百零四條第一項之以脅迫使人行無義務之事之強制
    既遂罪（張楊美蓮部分）。又依事實欄參、三所載，被告等
    人於此雖有恐嚇行為，惟揆諸前揭最高法院八十四年台非字
    第一九四號判決意旨，應不另論恐嚇罪。另公訴人雖認被告
    辛○○、丑○○、癸○○、己○○、甲○○四人逼迫張楊美
    蓮履行酉○○積欠之賭債部分，係犯刑法第三百四十六條第
    一項之罪，然如前述，被告辛○○、丑○○、癸○○、己○○、甲○○五人被訴此部分之行為，應僅止於刑法第三百零
    四條第一項之強制罪，惟二者基本社會事實仍屬相同，自得
    依刑事訴訟法第三百條規定，變更起訴法條予以審理，併予
    敘明。
(二)、被告辛○○、丑○○、癸○○、己○○四人，就上開犯行間
    ，有犯意聯絡及行為分擔，均應論以共同正犯。本件被告等
    先後數次強制犯行，均係為逼迫張楊美蓮履行清償酉○○之
    賭債事宜，基於一個目的而接續施壓，揆諸前揭最高法院判
    決所示，應認屬強制罪之接續犯，尚難論以修正前刑法第五
    十六條規定之連續犯。又被告等人所犯上開二罪間，均本於
    同一逼迫酉○○、張楊美蓮清償酉○○積欠之賭債之目的，
    彼此有方法、目的之牽連關係，應適用修正前刑法第五十五
    條後段牽連犯之規定從一重之刑法第三百零二條私行拘禁罪
    處斷。
(三)、另起訴書雖有敘及被告辛○○、丑○○、癸○○、己○○、
    甲○○等人前往臺南縣歸仁鄉○○○街二三號酉○○住處時
    ，有毆打酉○○之事實。惟查，證人張楊美蓮於原審審理時
    證稱：是被告癸○○毆打酉○○，被告癸○○是於伊把大吉
    一街房子賣了還完錢之後，在臺南縣歸仁鄉後市村租屋處毆
    打酉○○的等語（見原審卷五第二五、二七、三０頁），並
    未敘及被告五人於討債之初，有在臺南縣歸仁鄉○○○街二
    三號住處毆打酉○○。此外，復查無其他積極具體事證可為
    佐證。則起訴書此部分所載，自有未洽，附此敘明。
五、事實欄參、四部分：
(一)、被告辛○○、丑○○、寅○○、癸○○四人所為，均係犯刑
    法第三百零四條第一項以脅迫使人行無義務之事之強制罪。
    又依事實欄參、四所載，被告等人於此雖有恐嚇行為，惟揆
    諸前揭最高法院八十四年台非字第一九四號判決意旨，應不
    另論恐嚇罪。另公訴人雖認被告辛○○、丑○○、寅○○、
    癸○○四人逼迫證人亥○○清償五十萬元之賭債，係犯刑法
    第三百四十六條第一項之罪，惟如前所述，應僅止於刑法第
    三百零四條第一項之強制罪，惟二者基本社會事實仍屬相同
    ，自得依刑事訴訟法第三百條規定，變更起訴法條予以審理
    ，併予敘明。
(二)、被告辛○○、丑○○、寅○○、癸○○四人，就上開犯行間
    ，有犯意聯絡及行為分擔，均應論以共同正犯。本件被告等
    先後數次強制犯行，均係為逼迫亥○○履行清償戌○○之賭
    債事宜，基於一個目的而接續施壓，揆諸前揭最高法院判決
    所示，應認屬強制罪之接續犯，尚難論以修正前刑法第五十
    六條規定之連續犯。
六、事實欄肆、一之部分：
(一)、核被告辛○○、卯○○、寅○○（業經原審蒞庭檢察官當庭
    追加起訴，見原審卷二第二０九頁）、丑○○、辰○○、甲○○、癸○○、己○○、子○○、壬○○所為，均係犯刑法
    第二百六十八條之意圖營利供給賭博場所及聚眾賭博罪。起
    訴書事實欄肆、一所載事實，雖未明確使用「聚眾賭博」一
    詞，惟觀諸該部分起訴事實所述，被告等人係在多處經營賭
    場，並藉由賭客之賭博行為有抽頭之舉，每日營利所得約數
    十、數百萬不等。基此應認檢察官業已意指該等賭博場所有
    聚眾賭博之情，自為本院審酌之範圍。又縱認被告等人意圖
    營利聚眾賭博之行為，未為起訴書所論列，惟此與前揭論罪
    之意圖營利提供賭博場所部分，具有想像競合犯之裁判上一
    罪關係，依法亦應予以審究。
(二)、另檢察官以九十三年度偵字第一一二五六號移送併辦之事實
    ，限於與起訴書貳、二及肆、一所載被告卯○○幫助使人隱
    避及賭博事實相同之部分，有原審九十四年三月二十五日準
    備程序筆錄可稽（見原審卷二第一七六頁）。足見移送併辦
    之被告卯○○賭博部分，與起訴事實為事實上之同一案件，
    本院自得併予審究。而被告辛○○提供場地，並聚眾賭博、
    抽頭營利，被告卯○○、寅○○、丑○○、辰○○、甲○○
    、癸○○、己○○、子○○、壬○○，及同案被告未○○，
    明知如此，仍分別擔任賭場總務、把風、圍事及會計等工作
    ，其等就上開刑法第二百六十八條前、後段之犯行間，自有
    犯意聯絡及行為分擔，均應論以共同正犯。再被告等人所犯
    上開二罪之先後多次犯行，時間緊接，犯罪構成要件相同，
    顯均係基於概括犯意反覆為之，均應依修正前刑法第五十六
    條連續犯之規定論以一罪，並分別加重其刑。又其等所犯上
    開二罪，係基於一個聚眾賭博犯意之決定，達成其同一犯罪
    之各個舉動，應屬法律概念之一行為，其一行為觸犯上開二
    罪名，為想像競合犯，應依刑法第五十五條規定從一重之連
    續意圖營利聚眾賭博罪處斷。
七、數罪併罰部分：
(一)、被告辛○○上開所犯刑法：第二百七十一條第一項傷害致
    死罪（事實欄貳、一）、第三百零二條第一項妨害自由罪
    （事實欄、一）、第三百零五條恐嚇危安罪（事實欄
    、二）、第三百零二條第一項私行拘禁罪（事實欄、三
     ）、第三百零四條第一項強制罪（事實欄、四）及
    第二百六十八條意圖營利聚眾賭博罪（事實欄肆、一）。
(二)、被告甲○○上開所犯刑法：第三百零二條第一項私行拘禁
    罪（事實欄、三）及第二百六十八條意圖營利聚眾賭博
    罪（事實欄肆、一）。
(三)、被告己○○上開所犯刑法：第一百六十八條偽證罪（事實
    欄貳、二）、第三百零二條第一項妨害自由罪（事實欄
    、一）、第三百零五條恐嚇危安罪（事實欄、二）、
    第三百零二條第一項私行拘禁罪（事實欄、三）及第二
    百六十八條意圖營利聚眾賭博罪（事實欄肆、一）。
(四)、被告丑○○上開所犯刑法：第三百零二條第一項妨害自由
    罪（事實欄、一）、第三百零五條恐嚇危安罪（事實欄
    、二）、第三百零二條第一項私行拘禁罪（事實欄、
    三）、第三百零四條第一項強制罪（事實欄、四）及
    第二百六十八條意圖營利聚眾賭博罪（事實欄肆、一）。
(五)、被告寅○○上開所犯刑法：第三百零五條恐嚇危安罪（事
    實欄、二）、第三百零四條第一項強制罪（事實欄、
    四）及第二百六十八條意圖營利聚眾賭博罪（事實欄
    肆、一）。
(六)、被告辰○○上開所犯刑法：第三百零五條恐嚇危安罪（事
    實欄、二）及第二百六十八條意圖營利聚眾賭博罪（事
    實欄肆、一）。
(七)、被告壬○○上開所犯刑法：第三百零五條恐嚇危安罪（事
    實欄、二）及第二百六十八條意圖營利聚眾賭博罪（事
    實欄肆、一）。
(八)、被告癸○○上開所犯刑法：第三百零二條第一項妨害自由
    罪（事實欄、一）、第三百零五條恐嚇危安罪（事實欄
    、二）、第三百零二條第一項私行拘禁罪（事實欄、
    三）、第三百零四條第一項強制罪（事實欄、四）及
    第二百六十八條意圖營利聚眾賭博罪（事實欄肆、一）等數
    罪間，犯意各別，罪名互異，均應分論併罰。
八、原審以被告等罪證明確，各予論罪科刑，固非無見。然按：
    (一)本件被告辛○○所犯致蘇啟彬於死部分，本院認係構成刑
    法第二百七十七條第二項前段之傷害致人於死罪，原審論以
    殺人罪容有未妥。(二)被告乙○○參與毆打蘇啟彬致死，其等
    毆打手段甚殘酷，僅僅為索討賭債即眾暴寡，強凌弱，其惡
    行劣狀，為文明社會所不容，自無任何值得憫恕之處，原審
    予以依刑法第五十九條減輕其刑，尚有未當。(三)有關偽證部
    分，原審未論及被告庚○○、己○○、戊○○三人為共同正
    犯。(四)犯罪事實欄參、二被告辛○○、丑○○、辰○○、寅
    ○○、癸○○、己○○、壬○○等恐嚇宇○○、林黃麗玉、
    天○○部分，係基於一個索討賭債目的而為之接續動作，應
    屬單純一罪之接續犯，原審認係連續犯，亦有未洽。(五)犯罪
    事實欄參、三被告辛○○、丑○○、癸○○、己○○、甲○○多次脅迫酉○○之母親張楊美蓮替酉○○清償賭債之無義
    務事宜，亦係基於一個索討賭債目的而為之接續動作，應屬
    單純一罪之接續犯，原審認係連續犯，亦有未洽。(六)犯罪事
    實參、四辛○○與丑○○、寅○○、癸○○等人，數次至黃
    清茂配偶經營之理髮店脅迫其配偶為黃清茂清償賭債之無義
    務事宜，亦係基於一個索討賭債目的而為之接續動作，應屬
    單純一罪之接續犯，原審認係連續犯，尚有可議。(七)刑法於
    九十四年二月二日修正公布，並於九十五年七月一日生效實
    施，新刑法除刪除舊刑法第五十五條牽連犯、第五十六條關
    於連續犯之規定外，對於第十一條前段（刑法總則對於其他
    刑罰法規之適用）、第二十八條（共同正犯）、第三十七條
    第二項（褫奪公權）、第四十一條第一項（易科罰金），亦
    有所增刪或變更；關於易科罰金及定執有刑部分均有修正；
    而罰金罰鍰提高標準條例第二條，亦於九十五年五月十七日
    修正刪除，並於同年七月一日生效實施。增訂刑法施行法第
    一條之一罰金刑貨幣單位由銀元修正為新臺幣。原審裁判時
    未及就上述新法與舊法加以比較，並於理由內敘明何者較為
    有利於被告。(八)又本件被告等人之犯罪時間在九十六年四月
    二十四日以前，除被告辛○○、乙○○所犯之刑法第二百七
    十七條第二項前段之罪非屬減刑範圍內之罪外，餘被告等人
    所犯之罪依九十六年七月四日公布之中華民國九十六年罪犯
    減刑條例第二條第一項第三款規定均合於減刑條件，應予減
    刑，原審亦未及審酌。被告等上訴或否認犯罪、或認原判決
    過重等雖無理由，然原判決既有如上所述之瑕疵，自應由本
    院就原判決關於被告等上訴部份，予以撤銷改判。
九、爰審酌(一)被告辛○○為催討債務竟糾眾毆死蘇啟彬，復意圖
    營利，經營賭場，進而以妨害自由、恐嚇危安及強制等手法
    逼討賭債，造成債務人及其家屬四處閃避，有家不敢回，甚
    而遷移（如宇○○），並有賣屋代償者（如張楊美蓮），危
    害社會治安甚大，犯後毫無悔意，猶飾詞狡辯。(二)被告乙○○所實施之傷害行為，對被害人蘇啟彬造成死亡之結果，使
    被害人家屬心靈受到莫大創傷，哀痛逾恆，所生危害非小，
    惟其係受被告辛○○之指使，其所下手實施傷害之部分大部
    分並非人體要害，並於犯後坦承犯行，深具悔意。(三)被告庚○○、戊○○、己○○為掩飾辛○○之犯行，竟無視證人之
    作證義務，於具結後虛偽證述，影響司法偵查，圖使辛○○
    之重大惡行得以不受追訴，且於犯後矢口否認犯行，未見悔
    意。(四)被告甲○○、己○○、丑○○、寅○○、辰○○、壬○○、癸○○等人受僱於辛○○經營之賭場，從事把風、圍
    事、總務等工作，並進而以妨害自由、恐嚇危安及強制等手
    法逼討賭債，對被害人身心影響至鉅，嚴重危害社會生活秩
    序，及其等各別參與之次數、素行品性（被告辰○○曾因八
    十八年十一月二十三日以妨害自由及強制手法討債，經本院
    以九十二年度上更(一)字第四五０號判決處有期徒刑捌月確定
    在案，有該院判決附於原審卷五第二五０至二五二頁可參）
    與犯後態度（被告丑○○曾於準備程序中為認罪之表示，見
    原審卷二第二一０、二一一頁，本院卷二第八一頁，其餘被
    告甲○○、己○○、丑○○、寅○○、辰○○、壬○○、癸○○於本院審理時均否認有事實欄所載之犯行）。被告辛○○、甲○○、己○○、丑○○、寅○○、辰○○、壬○○
    、癸○○、卯○○共同意圖營利，經營賭場及維持其運作，
    提供場地予不特定之人參賭，對於社會風氣影響甚鉅，且若
    有積欠賭債不還者，即以前述之不法手段逼討賭債，危害法
    律秩序，並衡諸其等各別參與犯罪之地位（被告辛○○是賭
    場老闆、其餘被告則分別擔任總務、圍事及催債）、犯後態
    度（被告辛○○、壬○○、癸○○否認有事實欄肆、一所載
    之犯行；被告壬○○僅承認有把風，否認有圍事、討債之行
    為；被告癸○○僅承認賭博，否認聚眾賭博；其餘被告己○○、丑○○、寅○○、卯○○均坦承認行）等一切情狀，分
    別量處如主文所示之刑，並定其應執行之刑，且依被告辛○○犯傷害致死罪之性質，認有宣告褫奪公權之必要，併宣告
    褫奪公權之期間，以示懲儆。
十、沒收：
(一)、扣案如附表貳、二編號一至三、附表貳、三編號一、二、七
    、附表貳、五編號一至五、附表貳、六編號五、六、附表貳
    、十編號二、附表貳、十三編號一至八所示之物及附表貳、
    四編號五帳目清單明細表伍冊中肆─二及肆─三之帳目清單
    明細表二冊，分別是被告等人所有供本案賭博罪所用之物，
    業據被告卯○○（見原審卷五第三三九頁）、寅○○（同上
    卷五第二七三頁）、辰○○（同上卷五第三六五頁）、同案
    被告未○○（見原審卷二第一八四、一八五頁）、丙○○（
    同上卷二第四五頁）及證人吳耀坤（證稱不知附表貳、二編
    號一至三之物是何人所有，丙○○亦為相同之陳述，然經審
    諸臺南市○○路六二號地下室既是由被告辛○○及同案被告
    丙○○二人經營賭場，則在該處扣得之賭博下注單及賭具等
    物，即應足認是被告辛○○等人所有供犯本案賭博罪之物，
    見他一四九五號卷三第二二０頁）、午○○（證稱附表貳、
    三編號一、二、七之物非其所有，而經審諸臺南市○○○路
    ○段三八０巷六九號八樓既是由被告辛○○等人經營賭場，
    則在該處扣得之賭資紀錄、帳冊及賭具等物，即應足認是被
    告辛○○等人所有供犯本案賭博罪之物，見他一四九五號卷
    三第二一０、二一六頁）陳明在卷，爰均應依刑法第三十八
    條第一項第二款規定宣告沒收。
(二)、事實欄貳所載之扣案鋁球棒、木棒乙枝，業已銷燬完竣，另
    扣案之棉被乙件、被害人蘇啟彬受傷時穿著之長褲及內褲各
    乙件等物，則均已返還等情，有贓物登記簿附卷足稽（見原
    審卷五第三００頁）。故此等扣案物自無宣告沒收之餘地。
    至於如附表貳所示除「上開(一)所述附表貳、二編號一至三、
    附表貳、三編號一、二、七、附表貳、四編號五帳目清單明
    細表伍冊中肆─二及肆─三之帳目清單明細表二冊、附表貳
    、五編號一至五、附表貳、六編號五、六、附表貳、十編號
    二、附表貳、十三編號一至八」以外之物，若非屬被告或共
    犯所有，即與本案無涉，並非供本案犯罪所用之物等情，亦
    經被告辛○○（見原審卷五第三四０頁）、卯○○（同上卷
    第三三九頁）、寅○○（同上卷第二七三頁）、丑○○（見
    原審卷二第二一一、二一二頁、原審卷五第三七一頁）、己○○（見原審卷五第三四０頁）、王國男（同上卷第三四０
    頁）、辰○○（同上卷第三六五頁）、同案被告未○○（見
    原審卷二第一八四、一八五頁）、丙○○（同上卷第四五頁
    ）及證人午○○（見他一四九五號卷第三宗第二一六頁）、
    洪玉玲（同上卷第一六九至一七九頁）、吳俊霖（見偵九八
    一一號卷第六宗第四九頁）、劉子賢（同上宗第五二、五三
    頁）分別陳明在卷。此外，又查無其他證據足資證明該等扣
    案物確屬被告或共犯所有供本案犯罪所用之物。從而，爰不
    併予宣告沒收。
十一、減刑部分：
    又本件被告等之犯罪時間在九十六年四月二十四日以前，合
    乎減行規定者依九十六年七月四日公布之中華民國九十六年
    罪犯減刑條例第二條第一項第三款規定，就被告等合於減刑
    之犯罪減其宣告之有期徒刑二分之一。
(一)、辛○○部分：除共同傷害人之身體因而致人於死罪不合於減
    刑條件，處有期徒刑十二年，褫奪公權五年外；又共同以
    其他非法方法，剝奪人之行動自由，處有期徒刑一年二月，
    減為有期徒刑七月；共同以加害生命、身體、財產之事，
    恐嚇他人致生危害於安全，處有期徒刑六月，減為有期徒刑
    三月；共同私行拘禁，處有期徒刑一年二月，減為有期徒
    刑七月；共同以脅迫使人行無義務之事，處有期徒刑八月
    ，減為有期徒刑四月；共同連續意圖營利聚眾賭博，處有
    期徒刑二年，減為有期徒刑一年。應執行有期徒刑十一年六
    月，褫奪公權伍年。
(二)、甲○○部分：共同私行拘禁，處有期徒刑十月，減為有期
    徒刑五月；共同連續意圖營利聚眾賭博，處有期徒刑一年
    六月，減為有期徒刑九月。應執行有期徒刑一年一月。
(三)、己○○部分：共同於檢察官偵查時，證人於案情有重要關
    係之事項，供前具結，而為虛偽陳述，處有期徒刑二年，減
    為有期徒刑一年；共同以其他非法方法，剝奪人之行動自
    由，處有期徒刑十月，減為有期徒刑五月；共同以加害生
    命、身體、財產之事，恐嚇他人致生危害於安全，處有期徒
    刑五月，減為有期徒刑二月又十五日；共同私行拘禁，處
    有期徒刑十月，為有期徒刑五月；共同連續意圖營利聚眾
    賭博，處有期徒刑一年，減為有期徒刑六月。應執行有期徒
    刑二年三月。
(四)、丑○○部分：共同以其他非法方法，剝奪人之行動自由，
    處有期徒刑九月，減為有期徒刑四月又十五日，如易科罰金
    以銀元三百元即新台幣九百元折算一日；共同以加害生命
    、身體、財產之事，恐嚇他人致生危害於安全，處有期徒刑
    四月，減為有期徒刑二月，如易科罰金以銀元三百元即新台
    幣九百元折算一日；共同私行拘禁，處有期徒刑九月，減
    為有期徒刑四月又十五日，如易科罰金以銀元三百元即新台
    幣九百元折算一日；共同以脅迫使人行無義務之事，處有
    期徒刑六月，減為有期徒刑三月，如易科罰金以銀元三百元
    即新台幣九百元折算一日；共同連續意圖營利聚眾賭博，
    處有期徒刑一年，為有期徒刑六月，如易科罰金以銀元三佰
    元即新台幣九百元折算一日。應執行有期徒刑一年七月，如
    易科罰金以銀元三百元即新台幣九百元折算一日。
(五)、寅○○部分：共同以加害生命、身體、財產之事，恐嚇他
    人致生危害於安全，處有期徒刑五月。減為有期徒刑二月又
    十五日，如易科罰金以銀元三百元即新台幣九百元折算一日
    ；共同以脅迫使人行無義務之事，處有期徒刑七月，減為
    有期徒刑三月又十五日，如易科罰金以銀元三百元即新台幣
    九百元折算一日；共同連續意圖營利聚眾賭博，處有期徒
    刑一年，減為有期徒刑六月，如易科罰金以銀元三百元即新
    台幣九百元折算一日。應執行有期徒刑十一月，如易科罰金
    以銀元三百元即新台幣九百元折算一日。
(六)、卯○○共同連續意圖營利聚眾賭博，處有期徒刑一年，減為
    有期徒刑六月，如易科罰金以銀元三百元即新台幣九百元折
    算一日。
(七)、辰○○部分：共同以加害生命、身體、財產之事，恐嚇他
    人致生危害於安全，處有期徒刑六月，減為有期徒刑三月；
    共同連續意圖營利聚眾賭博，處有期徒刑一年六月，減為
    有期徒刑九月。應執行有期徒刑十一月。
(八)、乙○○共同傷害人之身體，因而致人於死，處有期徒刑八年
    。
(九)、庚○○、戊○○共同於檢察官偵查時，證人於案情有重要關
    係之事項，供前具結，而為虛偽陳述，各處有期徒刑二年，
    均減為有期徒刑一年。
(十)、壬○○部分：共同以加害生命、身體、財產之事，恐嚇他
    人致生危害於安全，處有期徒刑五月，減為有期徒刑二月又
    十五日；共同連續意圖營利聚眾賭博，處有期徒刑一年二
    月，減為有期徒刑七月。應執行有期徒刑九月。
(十一)、癸○○部分：共同以其他非法方法，剝奪人之行動自由，
    處有期徒刑十月，減為有期徒刑五月；共同以加害生命、
    身體、財產之事，恐嚇他人致生危害於安全，處有期徒刑五
    月，減為有期徒刑二月又十五日；共同私行拘禁，處有期
    徒刑十月，減為有期徒刑五月；共同以脅迫使人行無義務
    之事，處有期徒刑七月，減為有期徒刑三月又十五日；共
    同連續意圖營利聚眾賭博，處有期徒刑一年六月，減為有期
    徒刑九月。應執行有期徒刑一年十一月。
Ⅶ、不另為無罪諭知之部分：
甲、被告辰○○、寅○○、壬○○被訴與同案被告辛○○、丑○○、癸○○、己○○等人於九十一年間恐嚇宇○○與林黃麗
    玉取財及妨害申○○自由部分（即起訴書犯罪事實欄、二
    所載部分）：
一、公訴意旨略以：被告辰○○、寅○○、壬○○等人於九十一
    年間，與同案被告辛○○、丑○○、癸○○、己○○四人共
    同基於為自己不法之所有意圖之概括犯意聯絡，至申○○家
    中恐嚇其父、母親宇○○與林黃麗玉，說：若抓到申○○，
    要將其打死等語。嗣於九十一年九月間，申○○被辛○○等
    人抓到，限制其行動，致其等心生畏怖，不得已情況下交付
    八十萬元，才得以安然釋放回來。因認被告辰○○、寅○○
    、壬○○三人均涉犯刑法第三百四十六條第一項恐嚇財取及
    刑法第三百零二條妨害自由罪嫌。
二、按犯罪事實，應依證據認定之，無證據不得推定其犯罪事實
    ；又不能證明被告犯罪者，應諭知無罪之判決。刑事訴訟法
    第一百五十四條第二項、第三百零一條第一項分別定有明文
    。
三、公訴人認被告辰○○、寅○○、壬○○三人涉犯上開犯行，
    無非係以：證人宇○○開立陳忠信及煒昇支票各支出四十萬
    元明細表，由辛○○所用劉盈松、李景祥帳戶內提領之明細
    表，及證人宇○○、林黃麗玉、Ｂ１、Ｇ１、Ｋ１之證詞等
    ，為其論據。惟查：
(一)、經觀諸證人宇○○、林黃麗玉、Ｂ１、Ｇ１、Ｋ１之證詞內
    容（見他一四九五號卷二第二至五、四二、二八至三一、一
    一０、一二二、九七至一００、一二五、一二六、一三五至
    一四０、一四二至一四四、一六七一至一七０頁；原審卷四
    第一三四、一三五頁；原審卷五第六九、三五一、三五二頁
    ），均未敘及被告辰○○、寅○○、壬○○於九十一年間，
    確曾與同案被告辛○○、丑○○、癸○○、己○○四人，至
    申○○家中恐嚇證人宇○○與林黃麗玉，並妨害申○○之行
    動自由。至於公訴人所舉證人宇○○開立陳忠信及煒昇實業
    有限公司支票各支出四十萬元之明細表及由辛○○所用劉盈
    松、李景祥帳戶內提領之明細表等客觀證據，亦僅得證明證
    人宇○○確曾支付二紙面額共八十萬元之支票予同案被告辛○○，同案被告辛○○事後並有兌現之事實，尚無從據為推
    斷被告辰○○、寅○○、壬○○有被訴之恐嚇取財或妨害自
    由之行為。此外，復查無其他積極證據足資證明被告等人確
    有前揭犯行。則既然無法證明被告辰○○、寅○○、壬○○
    三人涉犯此部分罪行，而因公訴人又認此部分事實與判決事
    實欄參、二前段所載之論罪科刑部分，有概括犯意即修正前
    刑法第五十六條連續犯之裁判上一罪關係，爰均不另為無罪
    諭知，併此敘明。
乙、被告辛○○被訴恐嚇戌○○部分（即起訴書犯罪事實欄參、
    五後段所載部分）：
一、公訴意旨略以：案外人戌○○於九十三年七月間在臺南縣永
    康市○○路與永大路口遇同案被告辰○○（另詳述於理由欄
    貳、己），同案被告辰○○遂將戌○○帶往臺南市都江堰舞
    廳見被告辛○○，由其中一名綽號阿敏出言恐嚇稱：「黑狗
    有幫我處理別人一手一腳，不然你也一手一腳給我」等語，
    致其心生畏懼。因認被告辛○○涉犯刑法第三百零五條恐嚇
    危安罪嫌。
二、公訴人認被告辛○○涉犯上開犯行，無非係以：證人戌○○
    之證詞為其論據。惟查，證人戌○○係證稱：伊躲債期間，
    有在小東路及永大路交叉口遇到美國仔即辰○○，辰○○帶
    伊去都江堰，因為黑狗在那邊，叫伊在那邊坐，然後談債務
    的問題。被告辛○○說伊積欠的債務已撥給綽號「阿敏」的
    人，而綽號「阿敏」的人要伊先還一百萬元，但伊告知現在
    無力償還，經打電話回去與家人商量結果，伊父親說要起互
    助會還，但阿敏不答應，便說：黑狗有處理他的人，如果伊
    沒辦法清償的話，也同樣一手一腳等語，伊聽了之後會害怕
    。伊不知道綽號「阿敏」之人與被告辛○○有何關係，伊是
    第一次見到阿敏等語（見偵九八一一號卷六第一六二、一六
    三頁；原審卷五第十六、十七、十八頁）。可見證人戌○○
    是遭案外人即綽號「阿敏」之人出言恐嚇，並未證稱被告辛○○有恐嚇伊之行為。且依證人戌○○前揭證詞觀之，亦無
    從認定綽號「阿敏」之人所為之恐嚇危安行為，是被告辛○○所授意或有何共同謀議之情。此外，復查無綽號「阿敏」
    之人究與被告辛○○間有何關係，以為認定事實之依據。準
    此，既然無法證明被告辛○○確實涉犯此部分犯罪事實，而
    因公訴人又認此部分事實與判決事實欄參、四前段所載之論
    罪科刑部分，有概括犯意即修正前刑法第五十六條連續犯之
    裁判上一罪關係，爰不另為無罪諭知，併此敘明。
據上論斷，應依刑事訴訟法第三百六十九條第一項前段、第三百
六十四條、第三百條、第二百九十九條第一項，刑法第二條第一
項、第二十八條、第二百七十七條第二項前段、第一百六十八條
、第三百零二條第一項、第三百零四條第一項、第五十五條前段
（修正前）、第五十五條、第五十六條（廢止前）、第三百零五
條、第二百六十八條前段、後段、第三十七條第二項、第五十一
條第五款（修正前）、第四十一條第一項、第二項（條正前）、
第三十八條第一項第二款，罰金罰鍰提高標準條例第二條（廢止
前）、刑法施行法第一條之一第一項、第二項前段，判決如主文
。
本案經檢察官劉欽銘到庭執行職務。
中　　華　　民　　國　　96　　年　　12　　月　　27　　日
                  刑事第一庭    審判長法  官  黃崑宗
                                      法  官  蔡長林
                                      法  官  夏金郎
以上正本證明與原本無異。
本件關於傷害致死、偽證、以非法方法剝奪行動自由及私行拘禁
等部分如不服本判決，應於收受本判決後十日內向本院提出上訴
書狀。其未敘述上訴理由者並得於提起上訴後十日內向本院補提
理由書狀（均須按他造當事人之人數附繕本）「切勿逕送上級法
院」。
其餘部分不得上訴。
　　　　　　　　　　　　　　　　　　　書記官  劉岳文
中　　華　　民　　國　　96　　年　　12　　月　　27　　日
附錄論罪法條：
刑法第二百七十七條第二項：
犯前項之罪因而致人於死者，處無期徒刑或七年以上有期徒刑；
致重傷者，處三年以上十年以下有期徒刑。
刑法第一百六十八條：
於執行審判職務之公署審判時或於檢察官偵查時，證人、鑑定人
、通譯於案情有重要關係之事項，供前或供後具結，而為虛偽陳
述者，處七年以下有期徒刑。
刑法第三百零二條第一項：
私行拘禁或以其他非法方法，剝奪人之行動自由者，處五年以下
有期徒刑、拘役或三百元以下罰金。
刑法第三百零四條第一項：
以強暴、脅迫使人行無義務之事或妨害人行使權利者，處三年以
下有期徒刑、拘役或三百元以下罰金。
刑法第三百零五條：
以加害生命、身體、自由、名譽、財產之事，恐嚇他人致生危害
於安全者，處二年以下有期徒刑、拘役或三百元以下罰金。
刑法第二百六十八條：
意圖營利，供給賭博場所或聚眾賭博者，處三年以下有期徒刑，
得併科三千元以下罰金。
附表壹：
（法務部法醫研究所九０法醫所醫鑑字第０六二一號鑑定書）
┌──┬───────┬────────────────┐
│編號│受  傷  部  位│  傷      害      情      形    │
├──┼───────┼────────────────┤
│一  │胸    部      │右外下胸部橫向挫傷一０Ⅹ一．五公│
│    │              │分。                            │
├──┼───────┼────────────────┤
│二  │腹    部      │右鼠蹊部瘀血斑二０Ⅹ一二公分及線│
│    │              │狀挫傷五公分。                  │
├──┼───────┼────────────────┤
│三  │背腰臀部      │右上背部二處平行條痕，八Ⅹ一．二│
│    │              │公分及七Ⅹ一．二公分。右中背部平│
│    │              │行條痕二０Ⅹ一．二公分。左下背部│
│    │              │淺平行條痕。右腰部挫傷三．五Ⅹ二│
│    │              │．五公分及瘀血斑一０四Ⅹ公分。左│
│    │              │腰臀部瘀血斑二六Ⅹ一五公分。    │
├──┼───────┼────────────────┤
│四  │上    肢      │右手肘外側挫裂傷一．五Ⅹ０．五公│
│    │              │分及周圍挫傷二．五Ⅹ一．五公分；│
│    │              │一處挫裂傷０．七Ⅹ０．二公分及│
│    │              │周圍挫傷三．五Ⅹ一．五公分；平行│
│    │              │條痕九Ⅹ一．二公分。右手背第二掌│
│    │              │骨折合併顯著瘀腫，另二處挫裂傷一│
│    │              │．二Ⅹ０．三公分及０．三Ⅹ０．二│
│    │              │公分。左上肢全部至左肩廣泛顯著瘀│
│    │              │腫。左上臂及前臂多數挫傷，約七Ⅹ│
│    │              │三公分。左手肘挫裂傷一．五Ⅹ０．│
│    │              │六公分。                        │
├──┼───────┼────────────────┤
│五  │下    肢      │右膝蓋瘀血斑一五Ⅹ一六公分及其中│
│    │              │散在挫傷，五Ⅹ一．二公分。右小腿│
│    │              │三處散在挫傷，約六Ⅹ一．二公分。│
│    │              │右足外踝挫傷八Ⅹ一．二公分。右足│
│    │              │背三處挫傷，約三Ⅹ０．五公分。左│
│    │              │大腿瘀血斑一四Ⅹ一二公分及其中平│
│    │              │行條痕七Ⅹ二．二公分。左膝蓋瘀血│
│    │              │斑一二Ⅹ一０公分及其中挫傷二Ⅹ二│
│    │              │．二公分。左小腿淺瘀血斑一０Ⅹ七│
│    │              │公分及其多數縱向線狀挫傷六公分。│
│    │              │左足背淺瘀血斑。                │
├──┼───────┼────────────────┤
│六  │頭蓋腔        │右顳枕部頭皮下出血二Ⅹ一．五公分│
│    │              │及右顳肌局部出血。兩側大腦海馬溝│
│    │              │迴有中度腦疝。兩側小腦扁桃體有輕│
│    │              │度腦疝。                        │
├──┼───────┼────────────────┤
│七  │咽    喉      │右頸部皮下軟組織出血七Ⅹ三．五公│
│    │              │分。                            │
├──┼───────┼────────────────┤
│八  │胸    廓      │左鎖骨部皮下軟組織出血二０Ⅹ一五│
│    │              │公分。右下胸壁皮下軟組織及冗肉出│
│    │              │血八Ⅹ五公分                    │
└──┴───────┴────────────────┘
附表貳：扣案物
一、被告辛○○
┌──┬─────────┬───┬───┬──────────┐
│編號│品      名        │單 位 │數  量│扣  案  地  點      │
├──┼─────────┼───┼───┼──────────┤
│一  │支票：臺南市第六信│張    │壹    │臺南縣永康市○○街  │
│    │用合作社0000000   │      │      │一三六巷一六號      │
├──┼─────────┼───┼───┼──────────┤
│二  │支票：臺灣中小企銀│張    │壹    │同上                │
│    │AQ0000000         │      │      │                    │
├──┼─────────┼───┼───┼──────────┤
│三  │支票：臺南中小企銀│張    │壹    │同上                │
│    │BV0000000         │      │      │                    │
├──┼─────────┼───┼───┼──────────┤
│四  │支票：臺灣銀行    │張    │壹    │同上                │
│    │AP0000000         │      │      │                    │
└──┴─────────┴───┴───┴──────────┘
（見九三偵九八一一號證物卷二第四頁）
二、證人吳耀坤
┌──┬─────────┬───┬───┬──────────┐
│編號│品       名       │單  位│數  量│扣  案  地  點      │
├──┼─────────┼───┼───┼──────────┤
│一  │賭博下注單        │本    │貳    │臺南市○區○○路六二│
│    │                  │      │      │號                  │
├──┼─────────┼───┼───┼──────────┤
│二  │賓果號碼簿        │本    │    │同上                │
├──┼─────────┼───┼───┼──────────┤
│三  │賭具（天九牌九盒、│箱    │壹    │同上                │
│    │假鈔籌碼八十五疊、│      │      │                    │
│    │骰子五百二十六顆、│      │      │                    │
│    │姓名牌四十九張、賭│      │      │                    │
│    │牌一疊）          │      │      │                    │
└──┴─────────┴───┴───┴──────────┘
（見九三偵九八一一號證物卷二第十頁）
三、證人午○○
┌──┬─────────┬───┬───┬──────────┐
│編號│品       名       │單  位│數  量│扣  案  地  點      │
├──┼─────────┼───┼───┼──────────┤
│一  │賭資紀錄          │袋    │壹    │臺南市○○○路○段  │
│    │                  │      │      │三八０巷六九號八樓  │
├──┼─────────┼───┼───┼──────────┤
│二  │帳冊              │袋    │壹    │同上                │
├──┼─────────┼───┼───┼──────────┤
│三  │聯絡電話紀錄      │張    │玖    │同上                │
├──┼─────────┼───┼───┼──────────┤
│四  │本票              │張    │陸    │同上                │
├──┼─────────┼───┼───┼──────────┤
│五  │俄羅斯輪盤開獎紀錄│袋    │壹    │同上                │
├──┼─────────┼───┼───┼──────────┤
│六  │房屋租賃契約書    │本    │貳    │同上                │
├──┼─────────┼───┼───┼──────────┤
│七  │賭具（麻將一袋、天│箱    │壹    │同上                │
│    │九牌三盒、假鈔籌碼│      │      │                    │
│    │六疊、圓形籌碼一盒│      │      │                    │
│    │、賭牌四疊、骰子九│      │      │                    │
│    │十二顆）          │      │      │                    │
└──┴─────────┴───┴───┴──────────┘
（見九三偵九八一一號證物卷二第十六頁）
四、被告未○○
┌──┬─────────┬───┬───┬──────────┐
│編號│品       名       │單  位│數  量│扣  案  地  點      │
├──┼─────────┼───┼───┼──────────┤
│一  │支票簿            │壹    │本    │臺南市○○路一六六號│
│    │                  │      │      │五樓之一二          │
├──┼─────────┼───┼───┼──────────┤
│二  │電腦主機          │台    │壹    │臺南市○○路○段四一│
│    │                  │      │      │號（薛婉鈴代簽）    │
├──┼─────────┼───┼───┼──────────┤
│三  │記事本            │冊    │肆    │同上                │
├──┼─────────┼───┼───┼──────────┤
│四  │支票清單明細表    │冊    │肆    │同上                │
├──┼─────────┼───┼───┼──────────┤
│五  │帳目清單明細表    │冊    │伍    │同上                │
├──┼─────────┼───┼───┼──────────┤
│六  │新竹國際商業銀行支│本    │陸    │同上                │
│    │票存根            │      │      │                    │
├──┼─────────┼───┼───┼──────────┤
│七  │未○○等人存摺    │本    │肆拾  │同上                │
├──┼─────────┼───┼───┼──────────┤
│八  │九十三年五月至八月│冊    │壹    │同上                │
│    │備忘錄            │      │      │                    │
├──┼─────────┼───┼───┼──────────┤
│九  │空白支票          │本    │    │臺南市○○路三六八號│
│    │                  │      │      │（已發還其中二本）  │
├──┼─────────┼───┼───┼──────────┤
│十  │和解書            │張    │壹    │同上                │
├──┼─────────┼───┼───┼──────────┤
│十一│賭場帳單          │張    │壹    │同上                │
├──┼─────────┼───┼───┼──────────┤
│十二│信用卡繳款通知書  │張    │伍    │同上                │
├──┼─────────┼───┼───┼──────────┤
│十三│存摺及信用卡      │份    │    │同上                │
├──┼─────────┼───┼───┼──────────┤
│十四│支票及本票        │張    │柒拾伍│同上（已發還其中二張│
│    │                  │      │      │支票）              │
├──┼─────────┼───┼───┼──────────┤
│十五│支票簿            │本    │壹    │臺南市○○路一六六號│
│    │                  │      │      │五樓之十二（已發還）│
└──┴─────────┴───┴───┴──────────┘
（見九三偵九八一一號證物卷二第二十、二四頁；第七宗第三九至五九頁）
五、被告卯○○
┌──┬─────────┬───┬───┬──────────┐
│編號│品        名      │單  位│數 量 │扣  案  地  點      │
├──┼─────────┼───┼───┼──────────┤
│一  │帳冊資料（帳單一袋│袋    │壹    │臺南縣永康市○○路六│
│    │、記帳簿四本、號碼│      │      │四號（放在扣押物編號│
│    │牌一疊）          │      │      │壹之紙袋內）        │
├──┼─────────┼───┼───┼──────────┤
│二  │帳冊資料（帳單一袋│袋    │壹    │同上（放在扣押物編號│
│    │、記帳本一本）    │      │      │貳之紙袋內）        │
├──┼─────────┼───┼───┼──────────┤
│三  │記帳簿            │本    │貳拾陸│同上（放在扣押物編號│
│    │                  │      │      │之紙袋內）        │
├──┼─────────┼───┼───┼──────────┤
│四  │帳冊資料（帳單一袋│袋    │壹    │同上（放在扣押物編號│
│    │、記帳簿二本）    │      │      │肆之紙袋內）        │
├──┼─────────┼───┼───┼──────────┤
│五  │賭具（天九牌五盒、│箱    │壹    │同上                │
│    │骰子一大盒（二十顆│      │      │                    │
│    │×十小盒）、塑膠袋│      │      │                    │
│    │一袋、塑膠盒十盒、│      │      │                    │
│    │賭資憑條一張）    │      │      │                    │
├──┼─────────┼───┼───┼──────────┤
│六  │電話簿            │紙    │貳    │同上（放在扣押物編號│
│    │                  │      │      │壹之紙袋內）        │
├──┼─────────┼───┼───┼──────────┤
│七  │支票正、影本（十六│袋    │壹    │同上（放在扣押物編號│
│    │紙）及私人信件    │      │      │貳之紙袋內）        │
├──┼─────────┼───┼───┼──────────┤
│八  │支票（四十三紙）　│袋    │壹    │同上（放在扣押物編號│
│    │                  │      │      │之紙袋內）        │
├──┼─────────┼───┼───┼──────────┤
│九  │電話紙卡　　　　　│張    │壹    │同上（放在扣押物編號│
│    │　　　            │      │      │之紙袋內）        │
├──┼─────────┼───┼───┼──────────┤
│十  │存摺及代收票據紀錄│本    │拾伍  │同上（放在扣押物編號│
│    │簿                │      │      │肆之紙袋內）        │
├──┼─────────┼───┼───┼──────────┤
│十一│支票及本票（共一百│袋    │壹    │同上（放在扣押物編號│
│    │零五紙）          │      │      │肆之紙袋內）        │
└──┴─────────┴───┴───┴──────────┘
（見九三偵九八一一號證物卷二第三八、三九頁）
六、被告寅○○
┌──┬─────────┬───┬───┬──────────┐
│編號│品        名      │單  位│數  量│扣  案  地  點      │
├──┼─────────┼───┼───┼──────────┤
│一  │名片簿            │冊    │貳    │臺南縣仁德鄉中洲村  │
│    │                  │      │      │三八五號之七（楊孟  │
│    │                  │      │      │煌代簽）            │
├──┼─────────┼───┼───┼──────────┤
│二  │疑似毒品吸食器及白│枝    │壹    │同上                │
│    │色粉末在管內      │      │      │                    │
├──┼─────────┼───┼───┼──────────┤
│三  │記事簿            │冊    │壹    │同上                │
├──┼─────────┼───┼───┼──────────┤
│四  │存 摺             │冊    │貳    │同上                │
├──┼─────────┼───┼───┼──────────┤
│五  │記事簿            │本    │肆    │臺南縣歸仁鄉看西村仁│
│    │                  │      │      │愛南街、仁愛十六街口│
│    │                  │      │      │寅○○所有三菱轎車  │
│    │                  │      │      │六Ｗ─一三七一車輛內│
├──┼─────────┼───┼───┼──────────┤
│六  │電話簿及雜記物項  │袋    │壹    │同上                │
└──┴─────────┴───┴───┴──────────┘
（見九三偵九八一一號證物卷二第四二、四七頁）
七、被告丑○○
┌──┬─────────┬───┬───┬──────────┐
│編號│品         名     │單  位│數  量│扣  案  地  點      │
├──┼─────────┼───┼───┼──────────┤
│一  │信件              │封    │    │臺南縣歸仁鄉看西村仁│
│    │                  │      │      │愛南街二五三號（戴彩│
│    │                  │      │      │花代簽）            │
├──┼─────────┼───┼───┼──────────┤
│二  │雜記本            │冊    │貳    │同上                │
├──┼─────────┼───┼───┼──────────┤
│三  │天堂入場飲料卷    │張    │壹佰肆│同上                │
│    │                  │      │拾玖  │                    │
├──┼─────────┼───┼───┼──────────┤
│四  │空白商業本票      │張    │伍拾  │同上                │
├──┼─────────┼───┼───┼──────────┤
│五  │支票、本票        │張    │捌    │同上                │
├──┼─────────┼───┼───┼──────────┤
│六  │存摺（郵局00000000│本    │貳    │同上                │
│    │668159號、土銀0830│      │      │                    │
│    │0000000號）       │      │      │                    │
├──┼─────────┼───┼───┼──────────┤
│七  │似偽鈔壹仟元      │張    │壹    │同上                │
├──┼─────────┼───┼───┼──────────┤
│八  │雜記紙            │張    │壹拾捌│同上                │
├──┼─────────┼───┼───┼──────────┤
│九  │名片              │張    │柒拾  │同上                │
├──┼─────────┼───┼───┼──────────┤
│十  │疑似大麻          │包    │壹    │同上                │
├──┼─────────┼───┼───┼──────────┤
│十一│疑似毒品殘渣      │盒    │    │同上                │
├──┼─────────┼───┼───┼──────────┤
│十二│疑似毒品殘渣及吸食│件    │肆    │同上                │
│    │器                │      │      │                    │
├──┼─────────┼───┼───┼──────────┤
│十三│疑似毒品          │顆    │壹拾貳│同上                │
├──┼─────────┼───┼───┼──────────┤
│十四│玩具鈔票（千元）  │疊    │參拾陸│臺南縣歸仁鄉看西村仁│
│    │                  │      │      │愛南街二八八號旁之平│
│    │                  │      │      │房及鴿社            │
├──┼─────────┼───┼───┼──────────┤
│十五│玩具鈔票（百元）  │疊    │壹    │同上                │
├──┼─────────┼───┼───┼──────────┤
│十六│電話簿            │本    │壹    │同上                │
├──┼─────────┼───┼───┼──────────┤
│十七│聯絡簿            │張    │壹    │同上                │
├──┼─────────┼───┼───┼──────────┤
│十八│疑似K他命粉末及吸 │袋、管│、│同上                │
│    │管                │      │      │                    │
├──┼─────────┼───┼───┼──────────┤
│十九│疑似K他命捲煙     │支    │    │同上                │
├──┼─────────┼───┼───┼──────────┤
│二十│白粉              │袋    │壹    │同上                │
├──┼─────────┼───┼───┼──────────┤
│二一│瓦斯槍            │隻    │壹    │同上                │
├──┼─────────┼───┼───┼──────────┤
│二二│NOKIA行動電話　　 │具    │壹    │同上                │
├──┼─────────┼───┼───┼──────────┤
│二三│NOKIA行動電話　　 │具    │壹    │同上                │
├──┼─────────┼───┼───┼──────────┤
│二四│賭桌              │張    │壹    │同上                │
├──┼─────────┼───┼───┼──────────┤
│二五│天九牌            │袋    │壹    │同上                │
└──┴─────────┴───┴───┴──────────┘
（見九三偵九八一一號證物卷二第五三、五七頁、他一四九五號卷第二宗
第五七頁、第三宗第四七至四九頁）
八、被告己○○
┌──┬─────────┬───┬───┬──────────┐
│編號│品        名      │單  位│數  量│扣  案  地  點      │
├──┼─────────┼───┼───┼──────────┤
│一  │記事簿            │本    │肆    │臺南縣永康市東灣里大│
│    │                  │      │      │灣路四０三號        │
├──┼─────────┼───┼───┼──────────┤
│二  │電話登記單影本    │張    │貳    │同上                │
├──┼─────────┼───┼───┼──────────┤
│三  │支票（BX0000000） │張    │壹    │同上                │
└──┴─────────┴───┴───┴──────────┘
（見九三偵九八一一號證物卷二第六三頁）
九、被告甲○○
┌──┬─────────┬───┬───┬──────────┐
│編號│品         名     │單  位│數  量│扣  案  地  點      │
├──┼─────────┼───┼───┼──────────┤
│一  │手槍              │支    │壹    │臺南縣歸仁鄉○○○街│
│    │                  │      │      │四七號六樓之六      │
├──┼─────────┼───┼───┼──────────┤
│二  │手機              │支    │壹    │同上                │
└──┴─────────┴───┴───┴──────────┘
（見九三偵九八一一號證物卷二第七０頁）
十、被告丙○○
┌──┬─────────┬───┬───┬──────────┐
│編號│品         名     │單  位│數  量│扣  案  地  點      │
├──┼─────────┼───┼───┼──────────┤
│一  │支票（含存根）及往│袋    │壹    │臺南市○○○路○段  │
│    │來紀錄            │      │      │三八０巷五四號      │
├──┼─────────┼───┼───┼──────────┤
│二  │帳冊              │袋    │壹    │同上                │
├──┼─────────┼───┼───┼──────────┤
│三  │電話聯絡簿（含名片│袋    │壹    │同上                │
│    │）                │      │      │                    │
├──┼─────────┼───┼───┼──────────┤
│四  │硬碟              │顆    │壹    │同上                │
├──┼─────────┼───┼───┼──────────┤
│五  │雜記資料          │袋    │壹    │同上                │
├──┼─────────┼───┼───┼──────────┤
│六  │存摺              │袋    │壹    │同上                │
├──┼─────────┼───┼───┼──────────┤
│七  │行動電話          │具    │肆    │同上                │
└──┴─────────┴───┴───┴──────────┘
（見九三偵九八一一號證物卷二第七五頁）
十一、證人洪玉玲
┌──┬─────────┬───┬───┬──────────┐
│編號│品         名     │單  位│數  量│扣  案  地  點      │
├──┼─────────┼───┼───┼──────────┤
│一  │中國信託商銀西臺南│冊    │壹    │臺南縣仁德鄉○○○街│
│    │分行存摺          │      │      │九巷一號四樓之三    │
├──┼─────────┼───┼───┼──────────┤
│二  │電話雜記卡        │張    │貳    │同上                │
├──┼─────────┼───┼───┼──────────┤
│三  │記事簿(一)          │本    │壹    │同上                │
├──┼─────────┼───┼───┼──────────┤
│四  │記事簿(二)          │本    │壹    │同上                │
├──┼─────────┼───┼───┼──────────┤
│五  │桌曆記事簿        │本    │壹    │同上                │
├──┼─────────┼───┼───┼──────────┤
│六  │記事簿(三)          │本    │壹    │同上                │
└──┴─────────┴───┴───┴──────────┘
（見九三偵九八一一號證物卷二第八十頁）
十二、證人癸○○
┌──┬─────────┬───┬───┬──────────┐
│編號│品         名     │單  位│數  量│扣  案  地  點      │
├──┼─────────┼───┼───┼──────────┤
│一  │劉新發信封（內裝肆│張    │壹    │臺南縣歸仁鄉七甲村南│
│    │萬元支票及身分證影│      │      │丁路五七一巷二０號  │
│    │本）              │      │      │（郭文銀代簽）      │
├──┼─────────┼───┼───┼──────────┤
│二  │支票四張          │張    │肆    │同上                │
├──┼─────────┼───┼───┼──────────┤
│三  │臺南區中小企銀活儲│本    │壹    │同上                │
│    │存摺              │      │      │                    │
├──┼─────────┼───┼───┼──────────┤
│四  │雜記紙張          │張    │壹    │同上                │
├──┼─────────┼───┼───┼──────────┤
│五  │癸○○相片乙張    │張    │壹    │同上                │
├──┼─────────┼───┼───┼──────────┤
│六  │余宗勳在仁川當鋪典│張    │壹    │同上                │
│    │當金鍊當票        │      │      │                    │
├──┼─────────┼───┼───┼──────────┤
│七  │癸○○身分證影本  │張    │壹    │同上                │
├──┼─────────┼───┼───┼──────────┤
│八  │陳依岑本票        │張    │貳    │同上                │
└──┴─────────┴───┴───┴──────────┘
（見九三偵九八一一號證物卷二第八四頁）
十三、辰○○
┌──┬─────────┬───┬───┬──────────┐
│編號│品         名     │單  位│數  量│扣  案  地  點      │
├──┼─────────┼───┼───┼──────────┤
│一  │9/7、9/8、9/9賭場 │冊    │    │臺南縣永康市北灣里大│
│    │記帳明細          │      │      │同街三八０巷四一弄五│
│    │                  │      │      │六號                │
├──┼─────────┼───┼───┼──────────┤
│二  │9/10、9/11、9/12賭│冊    │    │同上                │
│    │場記帳明細        │      │      │                    │
├──┼─────────┼───┼───┼──────────┤
│三  │9/13、9/14、9/15賭│冊    │    │同上                │
│    │場記帳明細        │      │      │                    │
├──┼─────────┼───┼───┼──────────┤
│四  │票據明細雜記      │張    │壹    │同上                │
├──┼─────────┼───┼───┼──────────┤
│五  │帳款收執日期記錄  │張    │壹    │同上                │
├──┼─────────┼───┼───┼──────────┤
│六  │電話簿            │張    │    │同上                │
├──┼─────────┼───┼───┼──────────┤
│七  │8/8~8/31賭場記帳明│冊    │貳拾柒│同上                │
│    │細                │      │      │                    │
├──┼─────────┼───┼───┼──────────┤
│八  │9/1~9/6賭場記帳明 │冊    │陸    │同上                │
│    │細                │      │      │                    │
├──┼─────────┼───┼───┼──────────┤
│九  │辰○○湖內農會存摺│冊    │乙    │同上                │
├──┼─────────┼───┼───┼──────────┤
│十  │辰○○臺南區中小企│冊    │壹    │同上                │
│    │業銀行存摺        │      │      │                    │
└──┴─────────┴───┴───┴──────────┘
（見九三偵九八一一號證物卷二第九三頁）
十四、證人吳俊霖
┌──┬─────────┬───┬───┬──────────┐
│編號│品        名      │單  位│數  量│扣  案  地  點      │
├──┼─────────┼───┼───┼──────────┤
│一  │證件              │張    │肆    │臺南縣歸仁鄉○○○街│
│    │                  │      │      │與仁愛十六街路口五０│
│    │                  │      │      │九九─ＪＥ號車輛內  │
├──┼─────────┼───┼───┼──────────┤
│二  │NOKIA行動電話     │支    │壹    │同上                │
└──┴─────────┴───┴───┴──────────┘
（見九三偵九八一一號證物卷二第九八頁）
十五、證人劉子賢
┌──┬─────────┬───┬───┬──────────┐
│編號│品        名      │單  位│數  量│扣  案  地  點      │
├──┼─────────┼───┼───┼──────────┤
│一  │沾有白粉之物品    │袋    │壹    │臺南縣歸仁鄉○○○街│
│    │                  │      │      │與仁愛十六街路口五０│
│    │                  │      │      │九九─ＪＥ車輛內    │
├──┼─────────┼───┼───┼──────────┤
│二  │白色粉末（疑似毒品│袋    │壹    │同上                │
│    │）                │      │      │                    │
├──┼─────────┼───┼───┼──────────┤
│三  │白色粉末（疑似毒品│袋    │壹    │同上                │
│    │、取自上開扣押物編│      │      │                    │
│    │號一之物）        │      │      │                    │
└──┴─────────┴───┴───┴──────────┘
（見九三偵九八一一號證物卷二第九八頁）
